臺灣高等法院臺中分院刑事判決　　　　　 95年度上訴字第3號
上　訴　人　臺灣彰化地方法院檢察署檢察官
上　訴　人　Ａ○○
即　被　告
指定辯護人　本院公設辯護人　Ｊ○○
上　訴　人　甲○○
即　被　告
選任辯護人　黃呈利律師
　　　　　　張志隆律師
上　訴　人　丁○○
即　被　告
選任辯護人　張志隆律師
上　訴　人　丑○○
即　被　告
選任辯護人　張奕群律師
上　訴　人　辰○○
即　被　告
選任辯護人　謝文田律師
上　訴　人　亥　○
即　被　告
選任辯護人　陳世煌律師
　　　　　　蔡志忠律師
　　　　　　陳沆河律師
上　訴　人　立益營造工程有限公司
即　被　告　　　　　4段415號1樓
代　表　人　亥　○
選任辯護人　陳世煌律師
　　　　　　黃俊昇律師
　　　　　　陳沆河律師
上　訴　人　戌○○
即　被　告
選任辯護人　陳世煌律師
　　　　　　黃俊昇律師
　　　　　　陳沆河律師
上　訴　人　伍益營造有限公司
即　被　告　　　　　1號1樓
代　表　人　戌○○
選任辯護人　陳世煌律師
　　　　　　黃俊昇律師
　　　　　　陳沆河律師
上　訴　人　宇○○
即　被　告
選任辯護人　江銘栗律師
　　　　　　陳世煌律師
　　　　　　陳沆河律師
上　訴　人　天○○
即　被　告
選任辯護人　陳世煌律師
　　　　　　黃俊昇律師
　　　　　　陳沆河律師
上　訴　人　聖益營造有限公司
即　被　告　　　　　5號1樓
代　表　人　天○○
選任辯護人　陳世煌律師
　　　　　　黃俊昇律師
　　　　　　陳沆河律師
上　訴　人　Ｎ○○
即　被　告
選任辯護人　廖志堯律師
上　訴　人　辛○○
即　被　告
選任辯護人　張柏山律師
　　　　　　洪煌村律師
　　　　　　張格明律師
上　訴　人　玄○○
即　被　告
選任辯護人　張慶宗律師
上　訴　人　Ｈ○○
即　被　告
選任辯護人　賴思達律師
上　訴　人　Ｍ○○
即　被　告
選任辯護人　呂勝賢律師
上　訴　人　Ｋ○○
即　被　告
選任辯護人　林春榮律師
上　訴　人　黃○○
即　被　告
選任辯護人　甘龍強律師
上　訴　人　戊○○
即　被　告
選任辯護人　李淵源律師
上　訴　人　Ｑ○○
即　被　告
選任辯護人　張志隆律師
上　訴　人　佑新營造股份有限公司
即　被　告　　　　　頂股路2號
代　表　人　Ｑ○○
選任辯護人　張志隆律師
被　　　告　Ｃ○○
選任辯護人　劉家驥律師
被　　　告　長勁工程顧問有限公司
代　表　人　Ｃ○○
選任辯護人　劉家驥律師
被　　　告　Ｉ○○
選任辯護人　林春祥律師
被　　　告　詠泰營造工程股份有限公司
代　表　人　Ｌ○○○
選任辯護人　林春祥律師
被　　　告　乙○○
選任辯護人　張志隆律師
被　　　告　營泰營造工程有限公司
代　表　人　乙○○
被　　　告　巳○○
指定辯護人　本院公設辯護人　Ｊ○○
被　　　告　酉○○
選任辯護人　潘欣欣律師
被　　　告　己○○
被　　　告　Ｄ○○（即正吉土木包工業）
被　　　告　中森工程顧問有限公司
代　表　人　Ｇ○○
被　　　告　Ｂ○○
被　　　告　金聯合營造工程股份有限公司
代　表　人　Ｂ○○
被　　　告　地○○
被　　　告　國寶營造股份有限公司
代　表　人　地○○
被　　　告　壬○○
被　　　告　泓裕營造工程股份有限公司
代　表　人　壬○○
被　　　告　寅○○
被　　　告　金東營造股份有限公司
代　表　人　寅○○
被　　　告　午○○（原名許原彰）
被　　　告　木山營造有限公司
代　表　人　午○○
被　　　告　申○○
被　　　告　漢寶營造有限公司
代　表　人　Ｓ○○
被　　　告　丙○○
被　　　告　吉崧營造有限公司
代　表　人　丙○○
被　　　告　Ｆ○○
被　　　告　德森營造有限公司
代　表　人　Ｅ○○
被　　　告　宙○○
被　　　告　正松營造工程股份有限公司
代　表　人　卯○○
被　　　告　Ｒ○○（即尚品土木包工業）
被　　　告　Ｏ○○（即豐田土木包工業）
被　　　告　Ｐ○○
被　　　告　子　○（即總興土木包工業）
上列上訴人等因被告等貪污治罪條例等案件，不服臺灣彰化地方
法院91年度訴字第1148號中華民國第一審判決（起訴案號：臺灣
彰化地方法院檢察署89年度偵字第7849、9249、5251號、90年度
偵字第1927、4197、5425、7070、7177、7178、8472、8473、84
74、8475號、90年度偵緝字第312號、91年度偵字第5517號），
提起上訴，本院判決如下：
    主  文
原判決關於甲○○、丁○○、黃○○、戊○○、丑○○、辰○○
、Ｎ○○、辛○○、玄○○、Ｈ○○、Ｍ○○、Ｋ○○、酉○○
、巳○○、亥○、宇○○、Ｑ○○、天○○、Ａ○○、戌○○、
Ｄ○○、子○、立益營造工程有限公司、聖益營造有限公司、伍
益營造有限公司、佑新營造股份有限公司部分，均撤銷。
甲○○、丁○○連續對於職務上之行為，收受不正利益，各處有
期徒刑肆年貳月，褫奪公權貳年，均減為有期徒刑貳年壹月，褫
奪公權壹年。
丑○○、辰○○共同連續公務員明知為不實之事項，而登載於職
務上所掌之公文書，足以生損害於公眾及他人，丑○○處有期徒
刑壹年陸月，減為有期徒刑玖月；辰○○處有期徒刑壹年貳月，
減為有期徒刑柒月。
Ｎ○○、辛○○共同連續公務員明知為不實之事項，而登載於職
務上所掌之公文書，足以生損害於公眾及他人，Ｎ○○處有期徒
刑壹年陸月，減為有期徒刑玖月；辛○○處有期徒刑壹年貳月，
減為有期徒刑柒月。
玄○○、Ｈ○○、Ｍ○○共同連續公務員明知為不實之事項，而
登載於職務上所掌之公文書，足以生損害於公眾及他人，玄○○
處有期徒刑壹年陸月，減為有期徒刑玖月；Ｈ○○處有期徒刑壹
年肆月，減為有期徒刑捌月；Ｍ○○處有期徒刑壹年貳月，減為
有期徒刑柒月。
Ｋ○○連續公務員明知為不實之事項，而登載於職務上所掌之公
文書，足以生損害於公眾及他人，處有期徒刑刑壹年陸月，減為
有期徒刑玖月。
黃○○、戊○○、酉○○、巳○○、亥○、宇○○、Ｑ○○、天
○○、Ａ○○、戌○○、Ｄ○○、立益營造工程有限公司、聖益
營造有限公司、伍益營造有限公司、佑新營造股份有限公司，均
無罪。
子○公訴不受理。
其他上訴駁回。
    事  實
壹、職務上收受不正利益部分
一、甲○○於民國（下同）八十六年間起擔任交通部路政司公路
    工程科技正，職司國道新建工程局之業務督導、鐵公路與橋
    樑安全之管理督導、地方政府（責任區域包括彰化縣境）道
    路工程經費補助之勘查簽辦等業務，為依法令從事公務之人
    員。其身為國家中央層級機關之公務員，原應廉潔自持，謹
    言慎行，恪遵職責，詎竟於八十九年三月間，因從事營造工
    程相關業務之友人未○○（現於原審法院審理中）查詢，而
    告知交通部「道路交通工程及安全設施改善」補助經費科目
    尚有餘款，未○○知悉後，乃極力欲透過特殊管道使上開剩
    餘經費得以補助於彰化縣各鄉鎮之小型工程，裨利其結合其
    他具有營建執照之廠商圍標前開工程獲利，遂先行分別與芬
    園鄉鄉長丑○○、大城鄉鄉長Ｎ○○獲致形式上由鄉公所發
    函請求補助，實質上則由未○○透過特殊管道取得經費補助
    之合意，而在未○○籌劃之下，由芬園鄉公所以八十九年三
    月三十一日八九芬鄉建字第二五七六號函申請補助「彰六十
    線三芬道路瓶頸改善工程」等二十件道路工程，共計新臺幣
    （下同）二千萬元（詳如附件一），另由大城鄉公所以八十
    九年三月二十四日八九大鄉建字第二二七五號函申請補助「
    彰一六一支線台西村瓶頸道路改善工程」等二十件道路工程
    ，共計二千萬元（詳如附件二之二），先後行文至總統府副
    總統辦公室，再由時任副總統辦公室主任之Ｔ○○（另由檢
    察官依法處理）藉由總統府副總統辦公室之名義，以八十九
    年四月五日陳永字第00000000號書函，將上揭關於
    芬園鄉部分之函文併同芳苑鄉另行提出申請補助道路改善工
    程部分之函文轉送交通部辦理，另將上開關於大城鄉部分之
    函文透過交通部公關室轉交予交通部路政司，而由路政司以
    路收文第九四七五號予以收受，其後甲○○乃於八十九年四
    月五日、四月十七日分別簽請前往大城鄉、芬園鄉等處現場
    勘查，惟未待時任交通部秘書、主任秘書、常務次長、政務
    次長之批准，即先行分別於八十九年四月五至七日、同月二
    十日出差前往大城鄉、芬園鄉勘查現場；而未○○為感謝甲○○提供前開交通部尚有剩餘補助經費之資訊，乃先於八十
    九年三月二十二日，在臺中市「愛來旅館」，安排應召女郎
    與甲○○為性交易而提供不正利益，另於同年四月七日，於
    甲○○出差前來彰化縣勘查大城鄉現場後，在臺中市○○路
    「黃石公園」汽車旅館，再次安排應召女郎與甲○○為性交
    易而提供不正利益，復於同年六月八日，在臺中市「豪上豪
    酒店」，招待甲○○在上開有女子陪侍之酒店飲酒消費而提
    供不正利益，甲○○於明知芬園鄉公所、大城鄉○○○道路
    工程經費補助申請案，均係由未○○策劃安排爭取，而其個
    人就上開道路改善工程補助款項業務，係依法具有勘查、建
    議權限職務之承辦公務員，竟基於概括之犯意，於前往勘查
    申請補助道路改善工程之出差期間或其前後，連續收受上揭
    所述與應召女郎為性交易及在有女子陪侍之酒店飲酒消費之
    不正利益多次，甲○○於勘查完畢後，於不違背其職務之情
    形下，亦先後於同年四月十日、四月二十三日簽請准予補助
    大城鄉、芬園鄉各二千萬元，而完成其收受不正利益後所應
    履行之職務上行為，經層報後核准，芬園鄉、大城鄉果然分
    別獲得交通部以八十九年四月廿八日交路八九字第四三一三
    號函、八十九年四月廿六日交路八九字第三二三八○─四號
    函同意補助經費各二千萬元。
二、丁○○於八十八年間起擔任經濟部水資源局（現已改制為水
    利署）第四組工程司，負責河川、排水、地方政府（責任區
    域包括彰化縣境）水利工程經費補助之勘查簽辦等業務，為
    依法令從事公務之人員。緣八十九年一月間，未○○經由與
    丁○○之談話中得知經濟部水資源局「河海堤及排水改善治
    理工程」預算項下之「水利設施興建及整建計劃」專案補助
    經費科目尚有餘款，未○○知悉後，乃極力欲透過特殊管道
    使上開剩餘專案補助經費得以補助於彰化縣各鄉鎮之小型工
    程，裨利其結合其他具有營建執照之廠商圍標前開工程獲利
    ，遂先行分別與大城鄉鄉長Ｎ○○、芳苑鄉鄉長玄○○、田
    尾鄉鄉長Ｋ○○獲致形式上由鄉公所發函請求補助，實質上
    則由未○○透過特殊管道取得經費補助之合意，而在未○○
    籌劃之下，由大城鄉公所以八十九年三月八日大鄉建字第一
    八三○號函申請補助「大城鄉外西排水改善工程」等六十件
    排水工程，共計六千萬元（詳如附件二之四）、芳苑鄉公所
    以八十九年三月八日芳鄉建字第二八五一號函申請補助「莿
    仔埤圳排水改善工程」等三十件排水工程，共計三千萬元及
    八十九年（公文誤植為八十八年）一月二十八日芳鄉建字第
    一二三一號函申請補助「海尾二排排水改善工程」等二十九
    件排水工程，共計二千五百六十萬元（詳如附件三之一）、
    田尾鄉公所以八十九年三月八日田鄉建字第一八四九號函申
    請補助「海豐村排水改善工程」等二十件排水工程，共計二
    千萬元（詳如附件四之二）行文予總統府副總統辦公室，再
    由時任副總統辦公室主任之Ｔ○○藉由總統府副總統辦公室
    之名義，將上開大城鄉及芳苑鄉「莿仔埤圳排水改善工程」
    部分以八十九年三月十日陳永字第00000000號函轉
    送經濟部水資源局辦理，惟因上開專案補助經費須由行政院
    主計處交辦，經程序會勘審核後，報請行政院核定始能補助
    ，丁○○乃於電話中對未○○告知上開補助流程，而由未○○繼續透過關係將上開申請經費補助函文轉送行政院，再由
    行政院主計處函請經濟部水資源局依程序會勘審核，其後乃
    由時任水資源局局長之Ｕ○○指派丁○○承辦並負責前往現
    場勘查；未○○乃於八十九年三月十六日、五月四日、六月
    二日、六月八日，在臺中市「豪上豪酒店」、「海派酒店六
    店」等處，招待丁○○在上開有女子陪侍之酒店飲酒消費而
    提供不正利益，丁○○於明知大城鄉、芳苑鄉、田尾鄉之排
    水改善工程經費補助申請案，均係由未○○策劃安排爭取，
    而其個人就上開排水改善工程補助款項業務，係依法具有勘
    查、建議權限職務之承辦公務員，竟基於概括之犯意，於前
    往勘查申請補助排水改善工程之出差期間或其前後，連續收
    受上揭所述在有女子陪侍之酒店飲酒消費之不正利益多次，
    丁○○於勘查完畢後，於不違背其職務之情形下，亦先後簽
    請准予補助大城鄉、芳苑鄉、田尾鄉各申請款項，而完成其
    收受不正利益後所應履行之職務上行為，經層報後核准，大
    城鄉獲得專案補助經費五千五百萬元，芳苑鄉就「莿仔埤圳
    排水改善工程」等三十件工程部分獲得專案補助經費二千八
    百萬元，另就「海尾二排排水改善工程」等二十九件工程獲
    得專案補助經費二千五百六十萬元，田尾鄉亦獲得專案補助
    經費二千萬元。
貳、公務員登載不實部分
一、芬園鄉部分：
    丑○○為彰化縣芬園鄉公所前任鄉長（八十三年間當選就任
    ，八十七年間競選連任，九十一年三月一日卸任）；辰○○
    為芬園鄉公所建設課技士，負責承辦芬園鄉○○道路等公共
    工程之設計、監工等業務；均為依法令從事於公務之人員。
    緣八十九年三月間，未○○向丑○○表示其具有特殊管道，
    能以「道路瓶頸改善工程」名目向交通部取得補助經費，惟
    要求依據「經費爭取與工程承包一致」之地方工程慣例，丑
    ○○須配合將上開補助經費所發包之工程交由未○○安排之
    營造廠商承包施作，丑○○為求儘量爭取上級經費補助以展
    現其政治實力，累積政治資源，遂應允予以配合而與未○○
    共同基於明知為不實事項而登載於職務上所掌之公文書之犯
    意聯絡，先以「芬園鄉公所」名義發函申請補助經費，旋以
    口頭具體指示知情之辰○○配合未○○之需求，辰○○亦體
    承上意而基於共同犯意聯絡配合辦理。渠等均明知限制性招
    標，依當時政府採購法第五十條第一項之規定，如投標廠商
    有借牌之情形，於開標前發現者應不予開標，於開標後發現
    者應不予決標，且為規避政府採購法所規範公告金額（一百
    萬元）以上之工程均應公開上網公告之規定，以利由未○○
    所安排或借牌使用之營造公司或土木包工業得以順利瓜分得
    標，乃先策劃工程金額均未滿一百萬元之「彰六十線三芬道
    路瓶頸改善工程」等二十件道路工程（詳如附件一），共計
    二千萬元，並擬定「彰化縣芬園鄉公所急需辦理計劃」一份
    ，以八十九年三月三十一日八九芬鄉建字第二五七六號函行
    文予總統府副總統辦公室函轉交通部辦理，經由交通部路政
    司技正甲○○從旁協助，於八十九年四月二十八日果獲交通
    部以交路八九字第四三一三號函同意補助經費二千萬元。嗣
    未○○即委請巳○○（彰化縣政府水利課約雇人員）代為設
    計該二十件道路改善工程之其中十五件工程之設計圖、預算
    書，且金額均不得逾越一百萬元，巳○○代為製作完成初稿
    後，再由辰○○稍作修正，另五件工程則由辰○○完全自行
    設計完成；其後渠等為使該二十件公共工程之文卷資料內容
    符合公共工程發包之行政流程與形式要求，以掩飾渠等指定
    具體特定廠商之不法犯行，未○○再提供填載有得標、陪標
    廠商名單（每三家一組，共二十餘組）之紙張一份予辰○○
    ，而由辰○○利用獲得鄉長授權得核定底價、選定廠商但並
    不知情之代理祕書Ｖ○○（已由檢察官為不起訴處分確定）
    ，將該份廠商名單提供予Ｖ○○以供擇定競標廠商之用，同
    一時際，未○○則與立益營造工程有限公司（下稱立益公司
    ）負責人亥○、聖益公司負責人天○○、伍益營造有限公司
    （下稱伍益公司）戌○○、實際參與聖益、伍益公司經營之
    宇○○、佑新營造股份有限公司（下稱佑新公司）負責人Ｑ
    ○○及未○○之妻Ａ○○等人取得協議，而由未○○告知各
    廠商之參與投標金額，再由未○○與其妻Ａ○○分別出面向
    實際均無參與投標意願，僅係礙於人情而將證件出借之金東
    營造有限公司（下稱金東公司）負責人寅○○、木山營造有
    限公司（下稱木山公司）負責人午○○、尚品土木包工業負
    責人Ｒ○○、總興土木包工業負責人子○、營泰營造工程有
    限公司（下稱營泰公司）乙○○、漢寶營造有限公司（係稱
    漢寶公司，登記負責人Ｓ○○）實際負責人申○○、吉崧營
    造有限公司（下稱吉崧公司）負責人丙○○、德森營造有限
    公司（下稱德森公司，登記負責人Ｅ○○）實際負責人Ｆ○○等人借用各該營造廠商之牌照，再由未○○以上開借得牌
    照之營造廠商名義，製作內容記載欲以一定價格參與投標之
    不實標單，附具同業公會會員證影本、營利事業登記證影本
    、行號與負責人印章等物件，再將投標袋（內含投標金額之
    估價單、廠商營利事業登記證等投標資料）寄往芬園鄉公所
    參與投標，因而製作完成以競標廠商名義之投標資料。芬園
    鄉公所嗣先後於八十九年六月十六日、六月二十六日、六月
    二十七日、七月十四日辦理開標，其結果確由「立益公司」
    得標三件、「聖益公司」得標一件、「伍益公司」得標三件
    、「金東公司」得標四件、「佑新公司」得標二件、「木山
    公司」得標三件、「尚品土木包工業」得標一件、「總興土
    木包工業」一件、「友聖土木包工業」得標一件、「駿豐營
    造有限公司」得標一件，合計共二十件，並由辰○○或利用
    該公所不知情之承辦公務員Ｗ○○於職務上掌管之開標紀錄
    上為不實之開標比價紀錄，完成形式上之比價及開標程序，
    使工程無法依正常投標程序開標而發生不正確之結果，足以
    生損害於其他具有投標資格之廠商及芬園鄉公所對工程發包
    之正確性。
二、大城鄉部分：
（一）交通部補助之「彰一六一支線台西村瓶頸道路改善工程」
      等二十件道路工程部分：
    Ｎ○○為彰化縣大城鄉前任鄉長（八十七年三月至九十一年
    二月），為依法令從事於公務之人員。緣八十九年三月間，
    未○○向Ｎ○○表示其具有特殊管道，能以「道路瓶頸改善
    工程」名目向交通部取得補助經費，惟要求依據「經費爭取
    與工程承包一致」之地方工程慣例，Ｎ○○須配合將上開補
    助經費所發包之工程交由未○○安排之營造廠商承包施作，
    Ｎ○○為求儘量爭取上級經費補助以展現其政治實力，累積
    政治資源，遂應允予以配合而與未○○共同基於明知為不實
    事項而登載於職務上所掌之公文書之概括犯意聯絡，先以「
    大城鄉公所」名義發函申請補助經費，旋以口頭具體指示知
    情之大城鄉公所建設課長辛○○配合未○○之需求，辛○○
    亦體承上意而基於共同概括犯意聯絡配合辦理。渠等均明知
    限制性招標，依當時政府採購法第五十條第一項之規定，如
    投標廠商有借牌之情形，於開標前發現者應不予開標，於開
    標後發現者應不予決標，且為規避政府採購法所規範公告金
    額（一百萬元）以上之工程均應公開上網公告之規定，以利
    由未○○所安排或借牌使用之營造公司或土木包工業得以順
    利瓜分得標，乃先策劃工程金額均未滿一百萬元之「大城鄉
    彰一六一支線台西村瓶頸路段道路瓶頸改善工程」等二十件
    道路工程（詳如附件二之二），共計二千萬元，並分別於八
    十九年三月八日及同年月二十四日行文前總統府副總統辦公
    室，申請交通部補助大城鄉公所辦理前揭瓶頸路段道路改善
    工程等二十件工程經費二千萬元，未○○並央請甲○○從旁
    協助，果於八十九年四月二十六日獲得交通部同意補助大城
    鄉「彰一六一支線台西村瓶頸道路改善工程」等二十件道路
    工程之補助；次由未○○洽得並無參與投標意願之長勁工程
    顧問公司（下稱長勁公司）負責人Ｃ○○同意而借用該公司
    牌照及印章，並另借用亦無參與投標意願之大大工程顧問有
    限公司、三巨工程測量有限公司之牌照及印章，先就委外設
    計部分進行招標，次由Ｎ○○配合未○○之前揭安排，不採
    納不知情之主計主任Ｘ○○簽擬小型工程自行設計之意見，
    另行指示辛○○簽擬採委外設計之意見以爭取時效，再依其
    鄉長職權批示由前揭長勁、大大、三巨三家廠商參與比價，
    並交由不知情之大城鄉公所職員Ｙ○○辦理比價，該委外設
    計之招標在價格無競爭情況下，果由長勁公司標得彰一六一
    支線台西村瓶頸道路改善工程等二十件工程之設計工作，並
    在該委外設計工程開標紀錄上為不實之開標比價紀錄，完成
    形式上之比價及開標程序，使前揭委外設計招標工程無法依
    正常投標程序開標而發生不正確之結果，足以生損害於其他
    具有投標資格之廠商及大城鄉公所對工程發包之正確性。其
    後，再由未○○指示該公所建設課約僱人員酉○○實際製作
    長勁公司所標得之前揭工程委外設計工作。嗣再由未○○與
    亥○、宇○○、天○○、戌○○等人出面向無參與投標意願
    ，僅係礙於人情而將證件出借之木山公司負責人午○○、尚
    品土木包工業負責人Ｒ○○、總興土木包工業負責人子○、
    營泰公司乙○○、漢寶公司實際負責人申○○、吉崧公司負
    責人丙○○、德森公司實際負責人Ｆ○○等人借用各該營造
    廠商之牌照，以上開借得牌照之營造廠商名義，製作內容記
    載欲以一定價格參與投標之不實標單，附具同業公會會員證
    影本、營利事業登記證影本、行號與負責人印章等物件，再
    將投標袋（內含投標金額之估價單、廠商營利事業登記證等
    投標資料）寄往大城鄉公所參與投標，因而製作完成以競標
    廠商名義之投標資料。Ｎ○○明知未○○意欲指定特定廠商
    標得前揭二十件工程中之部分工程，必會有借牌投標之情形
    ，為使該二十件公共工程之文卷資料內容符合公共工程發包
    之行政流程與形式要求，以掩飾渠等指定具體特定廠商之不
    法犯行，竟在批示工程發包公文時，配合指定未○○安排之
    廠商參與比價，大城鄉公所嗣辦理公開招標結果，由伍益營
    造有限公司得標四件、聖益營造有限公司得標三件、彰原營
    造股份有限公司得標三件、全富營造有限公司得標三件、伸
    都營造工程有限公司得標二件、木山營造有限公司得標一件
    、總興土木包工業得標二件、名邑營造有限公司得標二件，
    並由辛○○在職務上掌管之彰化縣大城鄉開標紀錄上為不實
    之開標比價紀錄，完成形式上之比價及開標程序，使工程無
    法依正常投標程序開標而發生不正確之結果，足以生損害於
    其他具有投標資格之廠商及大城鄉公所對工程發包之正確性
    。
（二）經濟部水資源局補助之「大城鄉外西排水改善工程」等五
      十五件排水工程部分：
  　未○○另於同一時期，復向Ｎ○○表示其具有特殊管道，亦
    能以「排水改善工程」名目向經濟部水資源局取得補助經費
    ，惟要求依據「經費爭取與工程承包一致」之地方工程慣例
    ，Ｎ○○須配合將上開補助經費所發包之工程交由未○○安
    排之營造廠商承包施作，Ｎ○○為求儘量爭取上級經費補助
    以展現其政治實力，累積政治資源，遂應允予以配合而與未
    ○○共同基於前揭明知為不實事項而登載於職務上所掌之公
    文書之同一概括犯意聯絡，先以「大城鄉公所」名義發函申
    請補助經費，旋以口頭具體指示大城鄉公所建設課長辛○○
    配合未○○之需求，辛○○亦體承上意而基於同一共同概括
    犯意聯絡配合辦理。渠等為規避政府採購法所規範公告金額
    （一百萬元）以上之工程均應公開上網公告之規定，以利由
    未○○所安排或借牌使用之營造公司或土木包工業得以順利
    瓜分得標，乃先策劃工程金額均未滿一百萬元之「大城鄉外
    西排水改善工程」等六十件工程，共計六千萬元，於八十九
    年三月二十四日行文前總統府副總統辦公室，申請經濟部水
    資源局補助大城鄉公所辦理前揭排水改善工程等六十件工程
    經費六千萬元，經丁○○從旁協助，果於八十九年五月二十
    九日獲得經濟部同意補助大城鄉「外西排水改善工程」等五
    十五件排水改善工程（詳如附件二之四），共計五千五百萬
    元之補助；次由未○○邀得具有參與投標意願之中森工程顧
    問公司（下稱中森公司）負責人Ｄ○○參與投標，並由Ｄ○○自行向並無意願參與投標之祥泰工程顧問有限公司、亞辰
    工程顧問有限公司借用牌照及印章，先就委外設計部分進行
    投標，次由Ｎ○○配合未○○之前揭安排，依其鄉長職權批
    示由前揭中森、祥泰、亞辰、長勁、鉅鑪、詠祥等六家廠商
    參與比價，該委外設計之招標在渠等之安排下，果由中森公
    司標得「大城鄉外西排水改善工程」等五十五件工程之設計
    工作，並由辛○○在該委外設計工程開標紀錄上為不實之開
    標比價紀錄，完成形式上之比價及開標程序，使前揭委外設
    計招標工程無法依正常投標程序開標而發生不正確之結果，
    足以生損害於其他具有投標資格之廠商及大城鄉公所對工程
    發包之正確性。其後，再由未○○指示酉○○實際製作中森
    公司所標得之前揭六十件工程中之十七件工程之設計工作。
    嗣再由未○○與亥○、宇○○、天○○、戌○○等人出面向
    實際均無參與投標意願，僅係礙於人情而將證件出借之木山
    公司負責人午○○、總興土木包工業負責人子○、金東公司
    寅○○、吉崧公司負責人丙○○、德森公司實際負責人Ｆ○○等人借用各該營造廠商之牌照，並以上開借得牌照之營造
    廠商名義，製作內容記載欲以一定價格參與投標之不實標單
    ，附具同業公會會員證影本、營利事業登記證影本、行號與
    負責人印章等物件，再將投標袋（內含投標金額之估價單、
    廠商營利事業登記證等投標資料）寄往大城鄉公所參與投標
    ，因而製作完成以競標廠商名義之投標資料。Ｎ○○明知未
    ○○意欲指定特定廠商標得前揭五十五件工程中之部分工程
    ，為使該五十五件公共工程之文卷資料內容符合公共工程發
    包之行政流程與形式要求，以掩飾渠等指定具體特定廠商之
    不法犯行，竟在批示工程發包公文時，配合指定未○○安排
    之廠商參與比價。大城鄉公所嗣先後辦理開標結果由駿泰營
    造有限公司得標三件、彰原營造股份有限公司得標四件、萬
    柏營造有限公司得標三件、經唐營造有限公司得標三件、上
    帆營造股份有限公司得標四件、居易營造股份有限公司得標
    二件、和益土木包工業得標四件、伸都營造工程有限公司得
    標三件、吉益營造工程股份有限公司得標三件、祐新營造股
    份有限公司得標三件、丸和土木包工業得標二件、伍益營造
    有限公司得標二件、全富營造有限公司得標三件、日元營造
    有限公司得標四件、名邑營造有限公司得標一件、立松營造
    有限公司得標二件、肇益營造工程有限公司得標三件、中勵
    營造工程有限公司得標三件、宏松營造有限公司得標一件、
    佳陽營造有限公司得標一件、權洋營造股份有限公司得標一
    件，並先後由辛○○於其職務上掌管之彰化縣大城鄉開標紀
    錄上為不實之開標比價紀錄，完成形式上之比價及開標程序
    ，使工程無法依正常投標程序開標而發生不正確之結果，足
    以生損害於其他具有投標資格之廠商及大城鄉公所對工程發
    包之正確性。
三、芳苑鄉部分：
（一）經濟部水資源局補助之「芳苑鄉海尾二排排水改善工程」
      等二十九件排水工程部分：
    玄○○為彰化縣芳苑鄉公所之鄉長（八十七年起就任，其後
    連任一任），為依法令從事於公務之人員。緣八十九年一月
    間，未○○向玄○○表示其具有特殊管道，能以「排水改善
    工程」名目向經濟部水資源局取得補助經費，惟要求依據「
    經費爭取與工程承包一致」之地方工程慣例，玄○○須配合
    將上開補助經費所發包之工程交由未○○安排之營造廠商承
    包施作，玄○○為求儘量爭取上級經費補助以展現其政治實
    力，累積政治資源，遂應允予以配合而與未○○共同基於明
    知為不實事項而登載於職務上所掌之公文書之概括犯意聯絡
    ，先以「芳苑鄉公所」名義發函申請補助經費，旋以口頭具
    體指示芳苑鄉公所秘書室總務Ｈ○○、芳苑鄉公所建設課約
    雇人員Ｍ○○配合未○○之需求，Ｈ○○、Ｍ○○亦體承上
    意而基於同一共同概括犯意聯絡配合辦理。渠等均明知限制
    性招標，依當時政府採購法第五十條第一項之規定，如投標
    廠商有借牌之情形，於開標前發現者應不予開標，於開標後
    發現者應不予決標，且為規避政府採購法所規範公告金額（
    一百萬元）以上之工程均應公開上網公告之規定，以利由未
    ○○所安排或借牌使用之營造公司或土木包工業得以順利瓜
    分得標，乃先策劃工程金額均未滿一百萬元之「海尾二排排
    水改善工程」等二十九件排水工程（詳如附件三之一），共
    計二千五百六十萬元，再以芳苑鄉公所名義，於八十九年一
    月二十八日行文行政院主計處函轉經濟部水資源局審核，申
    請經濟部補助芳苑鄉公所辦理前揭排水改善工程等二十九件
    工程經費二千五百六十萬元，並於八十九年三月二十九日獲
    得經濟部同意補助芳苑鄉前揭二十九件工程經費之全額補助
    。未○○旋即與亥○、宇○○、天○○、戌○○、Ｑ○○等
    人再共同向實際均無參與投標意願，僅係礙於人情而將證件
    出借之金東公司負責人寅○○、木山公司負責人午○○、尚
    品土木包工業負責人Ｒ○○、總興土木包工業負責人子○、
    營泰公司乙○○、漢寶公司實際負責人申○○、吉崧公司負
    責人丙○○、德森公司實際負責人Ｆ○○、正吉土木包工業
    負責人Ｄ○○、豐田土木包工業負責人Ｏ○○、金聯合營造
    有限公司（下稱金聯合公司）登記負責人Ｂ○○及總經理己○○、國寶營造有限公司（下稱國寶公司）負責人地○○、
    詠泰營造工程股份有限公司（下稱詠泰公司，登記負責人Ｌ
    ○○○）實際負責人Ｉ○○、泓裕營造工程股份有限公司（
    下稱泓裕公司）負責人壬○○、正松營造工程股份有限公司
    （下稱正松公司，登記負責人卯○○）實際負責人宙○○等
    人借用各該營造廠商之牌照，並以上開借得牌照之營造廠商
    名義，製作內容記載欲以一定價格參與投標之不實標單，附
    具同業公會會員證影本、營利事業登記證影本、行號與負責
    人印章等物件，再將投標袋（內含投標金額之估價單、廠商
    營利事業登記證等投標資料）寄往芳苑鄉公所參與投標，因
    而製作完成以競標廠商名義之投標資料。玄○○明知未○○
    意欲指定特定廠商標得前揭二十九件工程，必會有借牌投標
    之情形，為使該二十九件公共工程之文卷資料內容符合公共
    工程發包之行政流程與形式要求，以掩飾渠等指定具體特定
    廠商之不法犯行，竟在批示工程發包公文時，配合指定未○○安排之前揭廠商參與比價，以避免由其他廠商標得前揭工
    程。芳苑鄉公所嗣先後於八十九年五月一日、五月二日、五
    月五日辦理開標，果由伍益公司標得五件、聖益公司標得二
    件、立益公司標得二件、木山公司標得三件、總興土木包工
    業標得二件、吉崧公司標得二件、尚品土木包工業標得二件
    、漢寶公司標得二件、正吉土木包工業標得一件、國寶公司
    標得二件、詠泰公司標得二件、金聯合公司標得一件、豐田
    土木包工業公司標得一件、佑新公司標得一件、泓裕公司標
    得一件，順利標得前揭二十九件工程承包施作之權利，金額
    總計二千三百十六萬七千元，並利用不知情之承辦公務員Ｚ
    ○○於職務上掌管之開標紀錄上為不實之開標比價紀錄，完
    成形式上之比價及開標程序，使工程無法依正常投標程序開
    標而在價格無競爭情況下發生不正確之結果，足以生損害於
    其他具有投標資格之廠商及芳苑鄉公所對工程發包之正確性
    。
（二）行政院公共工程委員會及交通部先後補助之「芳苑鄉第二
      牛車橋九二一地震受損災修工程」部分：
    未○○於同一時期知悉「芳苑鄉第二牛車橋九二一地震受損
    災修工程」已獲得行政院公共工程委員會九二一震災災後公
    共設施復建設畫項下之五百三十二萬元補助經費，並應依規
    定於八十九年二月底前完成設計、發包並開始施工，乃另向
    玄○○表示其具有特殊管道，能就上開災修工程再向交通部
    取得補助經費，惟要求依據「經費爭取與工程承包一致」之
    地方工程慣例，玄○○須配合將上開補助經費所發包之工程
    交由未○○安排之營造廠商承包施作，玄○○為求儘量爭取
    上級經費補助以展現其政治實力，累積政治資源，遂應允予
    以配合而與未○○共同基於前揭明知為不實事項而登載於職
    務上所掌之公文書之同一概括犯意聯絡，先由未○○委請酉
    ○○協助以「漢新橋」改建工程名義擬定計畫書，再由玄○○同意用「芳苑鄉公所」名義，於八十九年一月十三日，以
    「漢新橋」急需改建為由，行文行政院交通部申請補助芳苑
    鄉公所辦理前揭橋樑改建工程，並於八十九年二月十五日獲
    得交通部同意補助芳苑鄉前揭工程經費一千萬元；其後，玄
    ○○旋以口頭具體指示芳苑鄉公所秘書室總務Ｈ○○、芳苑
    鄉公所建設課約雇人員Ｍ○○配合未○○之需求辦理發包，
    Ｈ○○、Ｍ○○亦體承上意而基於同一共同概括犯意聯絡配
    合辦理。渠等利用上開工程係因九二一地震受損而具有緊急
    處理原因之機會，藉由八十九年二月十七日召開相關主管會
    議確認上揭地震受損災修工程案有緊急處理之原因而採取限
    制性招標，並將前揭公共工程委員會核定之第二牛車橋九二
    一地震受損災修工程案與交通部補助芳苑鄉漢新橋改建工程
    案併同辦理（詳如附件三之二）發包之便，由未○○與亥○
    、宇○○、天○○等人共同向實際均無參與投標意願，僅係
    礙於人情而將證件出借之金東公司負責人寅○○、營泰公司
    乙○○、吉崧公司負責人丙○○、金聯合公司負責人Ｂ○○
    等人借用各該營造廠商之牌照，並以上開借得牌照之營造廠
    商名義，製作內容記載欲以一定價格參與投標之不實標單，
    附具同業公會會員證影本、營利事業登記證影本、行號與負
    責人印章等物件，再將投標袋（內含投標金額之估價單、廠
    商營利事業登記證等投標資料）寄往芳苑鄉公所參與投標，
    因而製作完成以競標廠商名義之投標資料。玄○○明知未○○意欲指定特定廠商標得前揭工程，必會有借牌投標之情形
    ，為使該件公共工程之文卷資料內容符合公共工程發包之行
    政流程與形式要求，以掩飾渠等指定具體特定廠商之不法犯
    行，竟在批示工程發包公文時，配合指定未○○安排之前揭
    六家廠商參與比價，以避免由其他廠商標得前揭工程；芳苑
    鄉公所嗣於八十九年二月三日辦理開標，果由聖益公司以一
    千四百五十萬元標得，順利取得前揭工程承包施作之權利，
    並利用不知情之Ｚ○○於職務上掌管之開標紀錄上為不實之
    開標比價紀錄，完成形式上之比價及開標程序，使工程無法
    依正常投標程序開標而在價格無競爭情況下發生不正確之結
    果，足以生損害於其他具有投標資格之廠商及芳苑鄉公所對
    工程發包之正確性。
四、田尾鄉部分：
（一）交通部補助之「彰八三線道路改善工程」等七件道路工程
      部分：
    Ｋ○○為彰化縣田尾鄉公所之鄉長（八十七年三月就任，九
    十一年三月連任一任），為依法令從事於公務之人員。其與
    以未○○為首所組成之營造廠商集團關係密切，且明知限制
    性招標，依當時政府採購法第五十條第一項之規定，如投標
    廠商有借牌之情形，於開標前發現者應不予開標，於開標後
    發現者應不予決標，竟於八十八年六月間辦理田尾鄉○○○○○道路改善工程」等七件工程（詳如附件四之一），乃與
    未○○共同基於明知為不實事項而登載於職務上所掌之公文
    書之概括犯意聯絡，由未○○與亥○、宇○○、天○○等人
    共同向實際均無參與投標意願，僅係礙於人情而將證件出借
    之金東公司負責人寅○○、長成營造有限公司（下稱長成公
    司）Ｐ○○、吉崧公司負責人丙○○、木山公司負責人午○○、尚品土木包工業負責人Ｒ○○等人借用各該營造廠商之
    牌照，並以上開借得牌照之營造廠商名義，製作內容記載欲
    以一定價格參與投標之不實標單，附具同業公會會員證影本
    、營利事業登記證影本、行號與負責人印章等物件，再將投
    標袋（內含投標金額之估價單、廠商營利事業登記證等投標
    資料）寄往田尾鄉公所參與投標，因而製作完成以競標廠商
    名義之投標資料。Ｋ○○明知未○○意欲指定特定廠商標得
    前揭工程，必會有借牌投標之情形，為使該件公共工程之文
    卷資料內容符合公共工程發包之行政流程與形式要求，以掩
    飾渠等指定具體特定廠商之不法犯行，竟在批示工程發包公
    文時，配合指定未○○安排之前揭廠商參與比價，以避免由
    其他廠商標得前揭工程；嗣於八十八年六月三日辦理開標，
    果由聖益公司標得二件、木山公司標得一件、吉崧公司標得
    一件、尚品土木包工業標得一件、金東公司標得一件、長成
    公司標得一件，順利標得前揭七件工程承包施作之權利，金
    額總計二千一百三十萬元，並利用不知情之承辦公務員ｂ○○於職務上掌管之開標紀錄上為不實之開標比價紀錄，完成
    形式上之比價及開標程序，使工程無法依正常投標程序開標
    而在價格無競爭情況下發生不正確之結果，足以生損害於其
    他具有投標資格之廠商及田尾鄉公所對工程發包之正確性。
（二）經濟部水資源局補助之「海豐村排水改善工程」等二十件
      工程部分：
    緣八十九年三月間，未○○復向田尾鄉長Ｋ○○表示其具有
    特殊管道，能以「排水改善工程」名目向經濟部水資源局取
    得補助經費，惟要求依據「經費爭取與工程承包一致」之地
    方工程慣例，Ｋ○○須配合將上開補助經費所發包之工程交
    由未○○安排之營造廠商承包施作，Ｋ○○為求儘量爭取上
    級經費補助以展現其政治實力，累積政治資源，遂應允予以
    配合而與未○○共同基於前揭明知為不實事項而登載於職務
    上所掌之公文書之同一概括犯意聯絡，先以「田尾鄉公所」
    名義發函申請補助經費，另為規避政府採購法所規範公告金
    額（一百萬元）以上之工程均應公開上網公告之規定，以利
    由未○○所安排或借牌使用之營造公司或土木包工業得以順
    利瓜分得標，乃由Ｋ○○指示不知情之建設課課長ａ○○（
    已由檢察官為不起訴處分確定）規劃每件工程金額均未滿一
    百萬元之「海豐村排水改善工程」等二十件工程（詳如附件
    四之二），共計二千萬元，經由丁○○從旁協助，果於八十
    九年五月十一日獲得經濟部同意全額補助「海豐村排水改善
    工程」等二十項工程。未○○旋即與亥○、宇○○、天○○
    、戌○○、Ｑ○○等人再共同向實際均無參與投標意願，僅
    係礙於人情而將證件出借之金東公司負責人寅○○、木山公
    司負責人午○○、尚品土木包工業負責人Ｒ○○、總興土木
    包工業負責人子○、吉崧公司負責人丙○○、詠泰公司實際
    負責人Ｉ○○、漢寶公司實際負責人申○○等人借用各該營
    造廠商之牌照，並以上開借得牌照之營造廠商名義，製作內
    容記載欲以一定價格參與投標之不實標單，附具同業公會會
    員證影本、營利事業登記證影本、行號與負責人印章等物件
    ，再將投標袋（內含投標金額之估價單、廠商營利事業登記
    證等投標資料）寄往田尾鄉公所參與投標，因而製作完成以
    競標廠商名義之投標資料。Ｋ○○為使該二十件公共工程之
    文卷資料內容符合公共工程發包之行政流程與形式要求，以
    掩飾渠等指定具體特定廠商之不法犯行，乃由未○○提供前
    揭投標廠商資料與Ｋ○○指定其安排之廠商參與比價，經田
    尾鄉公所嗣先後於八十九年六月三十日、七月十三日、七月
    二十五日、七月二十六日辦理開標，果由立益公司得標一件
    、聖益公司得標五件、伍益公司得標六件、金東公司得標三
    件、佑新公司得標二件、總興土木包工業得標三件，合計共
    二十件，總金額一千七百五十五萬八千元，並利用不知情之
    承辦公務員ｂ○○於職務上掌管之開標紀錄上為不實之開標
    比價紀錄，完成形式上之比價及開標程序，使工程無法依正
    常投標程序開標而發生不正確之結果，足以生損害於其他具
    有投標資格之廠商及田尾鄉公所對工程發包之正確性。
參、案經法務部調查局彰化縣調查站移送臺灣彰化地方法院檢察
    署檢察官暨檢察官簽分案後偵查起訴。
        理  由
壹、有罪部分：
一、被告甲○○部分：
    訊據上訴人即被告（下稱被告）甲○○坦承上揭彰化縣芬園
    鄉「彰六十線三芬道路瓶頸改善工程」等二十件道路工程，
    大城鄉公所「彰一六一支線台西村瓶頸道路改善工程」等二
    十件道路工程，曾分別獲得交通部以八十九年四月廿八日交
    路八九字第四三一三號函、八十九年四月廿六日交路八九字
    第三二三八○─四號函同意補助經費各二千萬元，及未○○
    於八十九年三月二十二日，曾在臺中市「愛來旅館」，安排
    應召女郎與伊為性交易之行為等事實不諱，惟矢口否認有職
    務上收受不正利益之犯行，辯稱：上開性交易之行為與伊之
    職務並無對價關係，當時尚不知有工程款，純粹是私人行為
    。至八十九年四月七日，伊係去溪湖勘查，並非大城鄉，且
    伊當天並無與應召女郎為性交易之行為。另同年六月八日，
    伊係與朋友去喝咖啡，並未去「豪上豪酒店」消費。又爭取
    經費之事係地方與總統府之事，伊並不知情，伊簽請勘查是
    正常之作業云云。惟查：
（一）被告甲○○於八十九年十月十三日在調查站調查時供稱：
      「（問：未○○曾否向你爭取道路工程經費補助？）有，
      八十九年三月間他曾以電話向我爭取彰化縣芳苑鄉、芬園
      鄉、埤頭鄉、大城鄉等鄉鎮補助經費，我則表示經費補助
      原則上不能太集中，像芳苑鄉已多次補助了，不宜再報請
      補助，並認同未○○可找認識的副總統辦公室主任Ｔ○○
      打電話給交通部具有決策權的政務次長ｃ○○爭取或指示
      交辦，當時因ｄ○○部長調任國民黨秘書長而出缺，我不
      知道未○○後來有沒有與Ｔ○○聯絡，但副總統辦公室則
      於八十九年四月五日來函交辦，要求交通部補助芬園鄉、
      芳苑鄉二鄉計新台幣四千萬元經費，因芳苑鄉已多次補助
      ，我乃簽請不再受理，而芬園鄉及行文來申請的埤頭鄉五
      百萬，則經簽准同意前往現勘。後於八十九年四月二十日
      南下到芬園鄉現勘，回部後我依例簽請同意芬園鄉○○○
      道路瓶頸改善工程案計二千萬，並由次長ｃ○○批示核准
      ，我再依照規定於八十九年四月二十八日通知芬園鄉已獲
      同意補助，至於後來二十件工程是否由未○○承包施作，
      我不清楚。」、「（問：芬園鄉等申請補助名義均為「道
      路瓶頸改善工程」，係由你指導未○○、芬園鄉公所等配
      合辦理，以符合「道路交通工程及安全設施改善」科目，
      詳情為何？）我僅告訴未○○僅有「道路交通工程及安全
      設施改善」科目項下尚有補助經費。」、「（問：未○○
      如何透過副總統辦公室交辦此件工程要求你配合？）他說
      他認識Ｔ○○。當時本件還未分到我手上。他打電話問我
      ，這種情形可否獲得交通部補助。我說可以試試看。後來
      這申請補助案分由我承辦，因我辦理彰化區。」、「（問
      ：未○○如何知道要用道路瓶頸工程來申請？）當時我有
      告訴他其他的經費沒了，只剩道路瓶頸工程尚有經費。」
      、「（問：未○○並非地方首長或民意代表，他向你爭取
      補助經費之動機？）他是營造業者，可能爭取到建設經費
      後，較可能從地方政府發包過程中獲得承包權。」等情，
      依被告甲○○所供述之前開內容，被告甲○○既已知悉被
      告未○○係營造業者，則其身為國家中央機關之公務員，
      所承辦之業務復與營造工程經費補助有關，非但未能消極
      避嫌而要求自己勿與營造業者往來交遊，反而積極告知營
      造業者就己身承辦之業務尚有何種項目之經費補助尚有餘
      款，甚至進而認同未○○可找認識的副總統辦公室主任Ｔ
      ○○打電話給交通部具有決策權的政務次長ｃ○○爭取或
      指示交辦，其後再由其前往現場勘驗及簽擬意見，凡此均
      在在顯示被告甲○○與未○○之間就經費補助之申請至核
      准之流程，均展現高度之緊密配合關係，絕非單純基於私
      人情誼或為民服務之範疇，至為明確。
（二）次查依八十九年三月二十二日之通訊監察紀錄內容顯示：
      被告甲○○於該日下午以電話向未○○表示目前之事務約
      再五分鐘即可結束，未○○即要被告甲○○前往復興路「
      愛來」賓館休息一下，並表示說他會「交待」妥當。其後
      ，未○○即交待「愛來」賓館中一位綽號為「林仔」之人
      ，表示約再二十分鐘，甲○○會搭乘計程車前來，叫「林
      仔」安排一個（小姐）處理一下，好了以後就在裡面休息
      一下。接著，「林仔」還特別反問未○○：「不要向他收
      （錢）？」、「是不是像藍仔一樣不要跟他收（錢）？」
      ，未○○隨即表示：「對，對，同樣處理。」；嗣後，未
      ○○再以電話向「愛來」賓館之「林仔」查詢其朋友「王
      仔」來了沒有？「林仔」表示已經來了，此有附件五通訊
      監察譯文表（第七十七頁）及錄音帶存卷足憑。依上開通
      訊監察紀錄可知被告未○○為達其能順利取得經費補助，
      已然將把守經費補助第一關卡之承辦公務員即被告甲○○
      奉為上賓，除為其安排應召女子於賓館陪同休息外，亦為
      其代付應召女子之費用而由被告甲○○收受該次性交易招
      待之不正利益無訛。基此，被告甲○○於原審辯稱歷次性
      交易消費均係由其自付費用云云，即與客觀事證不符，均
      無可採。
（三）又查依八十九年四月七日之通訊監察紀錄內容顯示：當日
      下午五時許，被告未○○再次聯絡被告甲○○前往臺中市
      ○○路「黃石公園」汽車旅館休息，被告甲○○並向未○○要求應召女子之類型不要清純而要性感妖艷者，未○○
      表示他會交待。不久未○○聯絡「林姐」，由「林姐」交
      待「黃石公園」的小姐找五字頭的弄二間房間給未○○和
      甲○○休息。當日晚上七時許，於性交易結束後，甲○○
      與未○○於電話中互以「哥哥」相稱，甲○○問未○○「
      ＯＫ了沒有？」，未○○表示他「ＯＫ了」，其後，被告
      甲○○復於電話中談論其前次召妓之經驗，此亦有附件五
      通訊監察譯文表（第四十八至五十一頁）及錄音帶附卷可
      稽。依上開通訊監察紀錄可查悉被告甲○○對於接受未○○所安排招待之性交易已習以為常，否則豈能於完事後仍
      互相討論其過程，雙方亦熱絡至以「哥哥」相稱，而該次
      性交易招待之時間亦係緊接於上開大城鄉道路工程補助案
      現場勘驗之後，參諸前開被告甲○○於「愛來」賓館為性
      交易之費用均係由被告未○○所支出，本件當無特例改由
      自己支出之理等情，亦足見被告甲○○確有收受該次性交
      易招待之不正利益無誤。
（四）另查依八十九年六月八日之通訊監察紀錄內容顯示：當日
      晚上八時三十一分許，被告未○○電話聯絡被告丁○○，
      經被告丁○○表示其人在「大阪城」，其後即由被告丁○○表示去「豪上豪」酒店，被告未○○表示同意並提及現
      在與被告甲○○在一起，其後未○○再打電話向丁○○表
      示其與甲○○業已抵達「豪上豪」酒店之門口，此同有附
      件五通訊監察譯文表（第七十至七十一頁）及錄音帶存卷
      可按。依此次之通訊監察內容雖無法證明被告甲○○另有
      接受性交易之招待，但確有與丁○○接受未○○之招待而
      共同前往「豪上豪」酒店飲酒消費之事實，昭然若揭。
（五）再查被告甲○○係擔任交通部路政司技正，對於地方政府
      道路交通工程申請經費補助案，具有勘查簽辦等業務權限
      ，其勘查後所為簽辦意見亦屬上級決策人員准駁參考之重
      要依據，而被告未○○係營造相關業者，為求承包工程而
      積極透過特殊管道爭取中央機關之經費補助，被告甲○○
      與未○○間本來就前開經費補助案件應該毫無瓜葛，遽竟
      從告知剩餘補助經費之項目、申請之流程方式、現場之勘
      驗、簽請准予補助之擬辦，一脈相連予以從旁協助，且於
      補助經費案件承辦過程間，接受未○○招待而前往有女子
      陪侍之酒店飲酒消費，甚至進而二次接受未○○招待而與
      應召女子為性交易，其中一次更是緊接於現場勘驗之後，
      而連續接受此種不正利益之招待，於時間、對象均無不合
      ，而被告甲○○之職責係勘驗及擬辦，係屬經費是否准予
      補助之第一關，雖仍有其重要性，惟究非最後決策人員，
      是被告未○○以招待其至有女子陪侍之知名酒店飲酒消費
      ，進而投其所好而招待其與應召女子為性交易，其所花費
      之金錢款項雖非巨額，然與被告甲○○僅屬簽辦而非決策
      之職務權限而言，要屬相當，客觀上難謂無對價關係。被
      告甲○○辯稱上開接受之不正利益與其職務上行為無對價
      關係云云，自均無可取。
（六）復查公訴人雖認被告甲○○就關於芬園鄉○○道路改善工
      程等二十件工程部分，係涉犯「違背職務」之收受不正利
      益罪嫌，惟經原審於九十三年十一月十一日會同檢察官及
      其他相關人員逐一履勘二十處施作現場，發現芬園鄉係屬
      部分地勢較高之農村鄉○○○道路蜿蜒崎嶇，雖上開二十
      件道路工程中有部分工程之施作地點係位於地勢較高地區
      、人煙較為稀少，然似不宜基此而認該人煙稀少之地勢較
      高地區○○○○道路設施以提升交通效能之必要性，否則
      窮鄉僻壤將永無機會享受便利之交通設施，城鄉差距亦將
      因而更形懸殊；又上開二十件道路改善工程，固亦有部分
      工程包括施設護欄、擋土牆、排水溝、路燈、駁崁等工程
      ，惟此均屬促進道路工程發揮其效益之重要週邊設施，亦
      不能以此即認上開道路改善週邊工程或設施均無施作之必
      要，況地方行政首長，對於行政權所轄境內選擇於何處施
      作道路改善工程，除非有明顯違法之處，否則核屬行政裁
      量權之範疇，亦不得任意指為非法，是被告甲○○依勘查
      之結果，認上開工程確有補助之必要，進而簽請准予補助
      經費，固因其收受不正利益且與職務上之行為具有對價關
      係而該當職務上收受不正利益之不法罪行，惟究與「違背
      職務」行為有間，尚難遽認其係犯違背職務行為之收受不
      正利益犯行，併予敘明。
（七）此外，復有如附件五所示其他通訊監察紀錄，芬園鄉及大
      城鄉向各機關爭取預算往來文件，甲○○就芬園鄉及大城
      鄉申請補助經費所為簽呈、勘驗紀錄，總統府副總統辦公
      室、交通部就上開申請經費補助案相關往來文件等件附卷
      可資佐證。
（八）至證人未○○於本院審理時到庭結證稱：「我認識被告甲○○，印象中甲○○有至愛來賓館性交易，是他自己支付
      ，並非我招待。至八十九年四月七日我有無與甲○○到黃
      石公園汽車旅館，現已不記得。被告甲○○有到過豪上豪
      酒店，但不知是否八十九年六月八日。我與甲○○去酒店
      喝酒都是湊巧碰上再一起去唱歌，八十九年以前都只有跟
      甲○○還有幾個人吃飯，費用大部分參與吃飯人都會拿錢
      給我，我與甲○○交往並無特別目的，甲○○也有請我吃
      過飯。我有爭取到芬園、大城之改善工程，如果有這樣工
      程每年都會爭取，每個地方都會送公文，但不一定會有經
      費。被告甲○○到芬園鄉○○道路時，我已忘記是否在場
      ，他應該沒有告訴我可以爭取這項經費」等語（見本院卷
      六第一三一頁反面至第一三三頁、第一三九頁）。經核與
      上開事證不符，顯係事後迴護被告甲○○之詞，並不足取
      。
（九）綜上所述，足證被告甲○○上開所辯顯係飾卸之詞，不足
      採信，是罪證明確，其犯行堪以認定。
二、被告丁○○部分：
    訊據上訴人即被告（下稱被告）丁○○坦承上揭彰化縣大城
    鄉「外西排水改善工程」等六十件排水工程、芳苑鄉公所「
    莿仔埤圳排水改善工程」等三十件排水工程、芳苑鄉「海尾
    二排排水改善工程」等二十九件排水工程、田尾鄉公所「海
    豐村排水改善工程」等二十件排水工程等工程均係其負責前
    往現場勘查、並簽請准予補助，及其於上開時間曾前往臺中
    市「豪上豪酒店」、「海派酒店六店」等處飲酒消費等事實
    不諱，惟矢口否認有職務上收受不正利益之犯行，辯稱：行
    政院之專案經費，從八十六年度就有了，那時這種臨時交辦
    之案子並非伊承辦，地方立委都很清楚這些預算，未○○並
    非從伊處得知這些預算，且上開工程都是行政院交辦下來，
    伊才知道。又伊於上開時間雖曾與未○○去酒店消費二次，
    但與伊之職務無關，另二次亦與許富無關，伊僅係順便去而
    已云云。惟查：
（一）被告丁○○於九十年三月十三日於調查站調查時供稱：「
      （問：認識未○○？）是，八十八年四月間開始接辦彰化
      縣業務，於出差前往彰化縣會勘時，曾經在鄉鎮公所碰到
      過他，見了幾次面，才知道這個人，跟未○○有相關之工
      程，他才會找我，和相關的工程會勘人員吃飯時，有時他
      會出現，由於見面次數多了以後，才較為熟悉，我與未○○無金錢借貸。」、「（問：八十九年三、四月間你有無
      幫未○○向水資源局爭取大城鄉外西排水改善等五十五件
      工程之經費五千五百萬元？）不是我幫未○○爭取的，那
      是副總統辦公室透過行政院主計處主動交辦的。」、「（
      問：水資源局補助鄉鎮公所工程經費之程序？）縣市政府
      或鄉鎮公所陳報排水等工程補助案件至水資源局，由水資
      源局彙整後，送經濟部水利經費控管小組，由該小組審議
      、討論後，認為有補助需要的案件，交由水資源局派員會
      同單位實地勘查，經會勘程序後，由水資源局承辦單位簽
      由局長核定予以補助。若是屬於專案補助案件，需由行政
      院主計處交下，再依程序會勘審核後再報行政院核定後補
      助辦理。」、「（問：何時到大城鄉會勘該公所爭取補助
      之六十件排水改善工程現況？當時何人會同勘查？）我是
      在八十九年三月十六、十七日會同經濟部水利處ｅ○○、
      彰化縣政府ｆ○○、大城鄉公所辛○○等人至大城鄉實地
      會勘，大部分工程都有到現地去會勘，有些延續性的工程
      ，則依照片做書面審核。」、「（問：八十九年三月十六
      日晚上你有無到臺中市○○路「豪上豪酒店」宴飲？還有
      何人參加？何人做東？）有，未○○及ｈ○○（ｇ○○立
      委之助理）曾和我到「豪上豪」酒店去過，至於還有那些
      人參加，我記不起來，有的人我也不認識，何人做東我不
      清楚，我也未付帳。」、「（問：大城鄉公所於八十九年
      三月八日行文副總統辦公室，經層轉行政院主計處，主計
      處於八十九年三月三十一日函請水資源局審核，該局第四
      組於八十九年四月五日收文，為何你於八十九年三月十六
      日即出差到大城鄉會勘？）大城鄉公所是在八十九年三月
      八日發文給副總統辦公室，而副總統辦公室於八十九年三
      月十日以最速件書函直接行文給水資源局局長Ｕ○○，由
      局長在副總統辦公室的來函上，於三月十三日以便條紙直
      接批示「優先安排會勘」，因為局長直接交辦案件，所以
      我於三月十六日出差至彰化縣會勘。」、「（問：八十九
      年四月七日水資源局簽呈是由何人簽擬？會計室簽註意見
      ？水資源局有無批准？）該簽呈是我所簽擬，會計室意見
      『值此政府財政非屬寬裕，水利建設經費仍待妥籌之際，
      本案於彰化縣之小型工程補助是否仍有大量辦理之必要，
      建請慎酌。』，因此退回本（四）組加簽意見，我加簽意
      見陳述大城鄉公所地層下陷嚴重，需改善排水系統仍多，
      再簽出去並會會計室，這次會計室沒有意見，經局長Ｕ○○核准透過經濟部發文陳報行政院核可後答覆大城鄉公所
      。」、「（問：八十九年四月二十日經濟部水資源局簽呈
      是否你簽擬？會計室意見？水資源局長有無批示？）是，
      會計室意見『本局對彰化縣小型工程補助比率已相對偏高
      ，本案所擬大額補助是否確實有實需，有是否依據樽節原
      則、成本效益分析，覈實評估，建請慎酌。』，我即依會
      計室意見加簽補助原則說明，經局長Ｕ○○批示簽請部裡
      發函陳報行政院核可後，再由本局函覆大城鄉公所。」、
      「（問：八十九年三月二十日你與未○○電話交談內容？
      你教未○○要從那邊再去找誰關說那兩件工程經費？最後
      你教未○○以何方式才能順利爭取到經費？）該電話是未
      ○○打電話到我辦公室找我，問我有關大城鄉工程經費之
      事，我向未○○說明上述工程副總統辦公室曾在八十九年
      三月十日行文到本局，但因本局已沒有經費，告訴他只剩
      下行政院專案經費，要由行政院主計處那邊有公文交辦，
      我才能處理。」、「（問：電話中『下條子』指何人？）
      指局長Ｕ○○指示我優先去會勘。」、「（問：八十九年
      四月二十五日有無出差到彰化？為何事？）有，辦理會勘
      。」、「（問：八十九年四月二十五日晚上你有無和未○○、林建源、翁子（ｅ○○，水利處副工程司）到臺中市
      『海派酒店第六店』宴飲？何人做東？）有，但是否在八
      十九年四月二十五日我不確定，何人做東不清楚，我沒付
      帳。」、「（問：在水資源局同意補助之前你有無幫未○○催促及探詢公文簽會流程？）他會主動打電話來問公文
      目前會簽流程，我告訴他目前公文在本單位內哪個單位會
      簽。」、「（問：八十九年五月四日、同年六月二日、六
      月八日你有無出差到彰化？事由？）八十九年五月五日我
      出差至嘉義、八十九年五月四日我先南下，並打電話給未
      ○○，他剛好在臺中海派宴飲並邀我過去，我則在臺中朝
      馬下車，過去跟他會合。同年六月二日、六月八出差到彰
      化會勘。」、「（問：八十九年五月四日、同年六月二日
      、六月八日晚上你有無和未○○等人到「豪上豪」、「海
      派」宴飲，並曾帶海派第六店花名『小琪』之小姐出場？
      何人做東？）有，不知。」、「（問：八十九年六月八日
      交通部甲○○有無和你們到豪上豪？）我曾在豪上豪遇見
      甲○○，但確實日期不清楚。」、「（問：你除了接受未
      ○○招待宴飲外，還有什麼利益？）沒有。」、「（問：
      八十九年十一月三日八九大鄉建字第九九二六號公文右下
      角簽擬意見，是不是你簽的？會計室意見？你為何不依水
      資源局工程補助注意事項規範工程應達百分之八十始予撥
      款之規定簽擬撥款意見？）是，會計室『本案依局訂工程
      補助注意事項規範，其工程應達百分之八十始予撥款，惟
      本案附請款明細表仍有部分工程進度僅達百分之四十或百
      分之六十，是否依四組所擬撥款時預計可達八十％之進度
      條件同意撥付』。我因為該五十五件工程平均總進度已達
      八十％，已符合撥款標準。在會計室加註不同意見後，我
      另向大城鄉公所查詢得知工程進度全數已達八十％以上，
      因此我又於同年十一月十五日加簽擬全數撥付工程款，俾
      利後續核銷時效，該簽經主任秘書ｉ○○代為批准。」等
      情，依被告丁○○上開供述之內容，被告丁○○既已知悉
      未○○係營造業者，則其身為國家中央機關之公務員，所
      承辦之業務復與營造工程經費補助有關，非但未能消極避
      嫌而要求自己勿與營造相關業者往來交遊，反而積極告知
      營造業者有關專案經費補助之相關流程，進而由其前往現
      場勘驗及簽擬意見，其後並於撥款過程以較為寬鬆之標準
      擬請撥款，凡此均充分顯示被告丁○○與未○○之間就經
      費補助之申請至核准之流程，均展現高度之緊密配合關係
      ，已非單純基於私人情誼或為民服務之範圍，誠屬明確。
（二）依八十九年三月二十日之通訊監察紀錄內容顯示：被告未
      ○○先於電話中對被告丁○○以「哥哥」相稱，詢及丁○○是否翌日南下，被告丁○○乃表示翌日早上下去，並提
      及「另外兩件，你要從那邊再去講一下」、「可以直接下
      條子傳到局長室，請小姐交代我們組長這樣就可以，那這
      個案子就是說請我們報到行政院，用專案經費報到行政院
      」、「大概就是要用專案之方式，請他們下條子，用專案
      的經費，我們報到主計處，主計處有案，我們報上去就會
      准，他們有條子下來，我們才能附上去作為依據，部裡面
      那邊才會知道，因為部裡面說這不是行政院主計處交下來
      ，我們主動報，他們會有疑問，另外一張簽，我會簽的很
      仔細，但報到院裡面，我就依正常公文，我也不會說依據
      副總統辦公室，我就直接說依據兩個鄉鎮，但是簽要讓長
      官知道，才不會推來推去，問來問去。」等情，此有附件
      五所示通訊監察譯文表（第六十九頁）及錄音帶在卷可據
      。依此次之通訊監察內容，顯見被告丁○○與未○○之交
      情匪淺，被告丁○○幾乎毫無保留將申請專案經費補助之
      行政流程告訴未○○，並表示其將全力配合及事先告知長
      官，其間所存在之默契，不言可喻。
（三）另依八十九年五月四日之通訊監察紀錄內容顯示：被告未
      ○○於該日十九時五十六分許以電話詢問被告丁○○目前
      之位置，經被告丁○○表示已到苗栗，被告未○○接著表
      示其已經在「豪上豪」酒店了（應係指已從「海派酒店」
      轉至「豪上豪酒店」之意），要丁○○直接坐計程車過去
      ，此有附件五通訊監察譯文表（第七十頁）及錄音帶附卷
      可據，核與前開被告丁○○自承其於八十九年五月五日須
      出差至嘉義，於八十九年五月四日先行南下，並打電話給
      未○○，他剛好在臺中海派宴飲並邀我過去，我則在臺中
      朝馬下車，過去跟他會合等情大致相符，參酌被告丁○○
      亦於前開調查筆錄中自承「（問：八十九年五月四日、同
      年六月二日、六月八日晚上你有無和未○○等人到「豪上
      豪」、「海派」宴飲，並曾帶海派第六店花名「小琪」之
      小姐出場？）有。」、「我從未付賬」等情，堪信被告丁○○確有上開收受未○○所招待前往有女子陪侍之酒店飲
      酒消費之不正利益無誤，被告丁○○於原審辯稱係其自行
      付賬云云，除與其上開自承從未付賬等供述內容有間外，
      亦與客觀存在之事實相悖，自無可採。
（四）又依八十九年五月八日之通訊監察紀錄內容顯示：被告丁○○該日十五時十分許主動以電話向被告未○○表示補助
      案已過關，可以請吃飯了，並接著表示其有叫「ｊ○○（
      音同）」要怎麼做，伊都有交代，都打點過了，被告未○○接著表示：「好，看什麼時候，找一個時間」，其後被
      告未○○並以「老兄弟」稱呼被告丁○○，而被告丁○○
      亦對未○○表示「有過就好，不要講了」等情，此有附件
      五通訊監察譯文表（第七十頁）及錄音帶存卷可憑，而依
      上開被告丁○○於知悉經費補助過關後即迅速通知未○○
      ，並以極為熟稔之語氣互動而相約時間吃飯，亦再次印證
      被告丁○○與被告未○○間就前開經費補助申請審核過程
      之緊密互動關係。
（五）再依八十九年六月八日之通訊監察紀錄內容顯示：被告丁○○於該日二十時三十一分許與被告未○○通電話時互相
      詢問彼此之位置，被告丁○○表示其目前在「大阪城」用
      餐，被告未○○表示其正在「海六（海派六店）」門口，
      但被告丁○○擔心目前同行之人亦會前往「海六」，乃向
      被告未○○建議前往「豪上豪」酒店，被告未○○表示同
      意，並提及被告甲○○亦與其在一起，接著被告未○○還
      於電話中對丁○○表示：「我跟你講，你若不來，你朋友
      我會把她做掉。」，被告丁○○反問：「我跟你有什麼朋
      友？」，未○○回稱：「店內的朋友。」，被告丁○○此
      時若有所悟答稱：「喔，【ＯＯ】喔，他前一次有留電話
      給我，但是還沒有打過，因為上一次已經做了。」，被告
      未○○繼續戲稱：「你若不來，我會把她做掉。」，其後
      ，被告未○○再打電話向被告丁○○表示其與甲○○業已
      抵達「豪上豪」酒店之門口，此同有附件五通訊監察譯文
      表（第七十至七十一頁）及錄音帶存卷可按。依此部分之
      通訊監察內容觀之，被告丁○○顯然並非僅係消極被動基
      於地方好客及建立地方人脈之考量而前往酒店應酬致意，
      而係積極主動與被告未○○聯繫玩樂場所，且被告丁○○
      上開於電話中表示「喔，【ＯＯ】喔，他前一次有留電話
      給我，但是還沒有打過，因為上一次已經【做了】。」等
      語，似乎隱含其亦曾與該花名為「芳怡」之女子曾發生特
      殊之關係，益見被告丁○○上開所辯，實無可採。
（六）復查被告丁○○係擔任經濟部水利署工程司，對於地方政
      府水利工程申請經費補助案，具有勘查簽辦等業務權限，
      其勘查後所為簽辦意見亦屬上級決策人員准駁參考之重要
      依據，而被告未○○係營造相關業者，為求承包工程而積
      極透過特殊管道爭取中央機關之經費補助，被告丁○○與
      未○○間本來就前開經費補助案件應該毫無瓜葛，遽竟從
      告知專案補助經費之項目、申請之流程方式、現場之勘驗
      、簽請准予補助之擬辦，甚至事後撥款之協助，一氣呵成
      予以從旁協助，且於補助經費案件承辦過程間，先後接受
      未○○招待而前往有女子陪侍之酒店飲酒消費，其中多次
      更是緊接於現場勘驗之後，而連續接受此種不正利益之招
      待，於時間、對象均無不合，而被告丁○○之職責係勘驗
      及擬辦，係屬經費是否准予補助之第一關，雖仍有其重要
      性，惟究非最後決策人員，是被告未○○以招待其至有女
      子陪侍之知名酒店飲酒消費，其所花費之金錢款項雖非巨
      額，然與被告丁○○僅屬簽辦而非決策之職務權限而言，
      要屬相當，客觀上難謂無對價關係。基此，被告丁○○辯
      稱上開接受之不正利益與其職務並無對價關係云云，自無
      可取。
（七）此外，復有如附件所示其他通訊監察紀錄，大城鄉、芳苑
      鄉及田尾鄉向各機關爭取預算往來文件，被告丁○○就大
      城鄉、芳苑鄉及田尾鄉申請補助經費所為簽呈、勘驗紀錄
      ，總統府副總統辦公室、行政院及所屬主計處、經濟部及
      所屬水資源局就上開申請經費補助案相關往來文件等件附
      卷可資佐證。
（八）至證人未○○於本院審理時結證稱：「我印象中，八十九
      年間大城鄉、田尾鄉、芳苑鄉之排水改善工程，是他們跟
      中央爭取，我是透過其他管道知道。我雖認識被告丁○○
      ，且八十九、九十年間有跟丁○○及其他人到豪上豪酒店
      消費，但一般私底下他們會將費用拿給我。上開排水改善
      工程，我並無明示或默示要求丁○○配合、承諾，印象中
      丁○○也沒有邀請我一起吃飯過。丁○○只是認定是否有
      改善必要，沒有核准經費之權限。現我已忘記八十九年六
      月八日有無去豪上豪酒店，也忘記當天有無跟甲○○在一
      起；沒印象是約定還時臨時決定要去，也沒印象當天有哪
      些人一起去。至向經濟部水資源局爭取排水改善工程之經
      費，也是亂槍打鳥，並非我與丁○○談話過程中知道的」
      等語（見本院卷六第一三三頁至第一三四頁、第一三九頁
      ），核與上開事實不符，顯係事後迴護被告丁○○之詞，
      不足憑採。
（九）綜上所述，足證被告丁○○上開所辯顯係飾卸之詞，不足
      採信，是罪證明確，其犯行亦堪以認定。
三、芬園鄉公所部分：
（一）訊據上訴人即被告（下稱被告）丑○○、辰○○等二人坦
      承於上開時間分別擔任芬園鄉公所鄉長、建設課技士，及
      八十九年三月間，未○○曾向丑○○表示其具有特殊管道
      ，能以「道路瓶頸改善工程」名目向交通部取得補助經費
      ，惟要求依據「經費爭取與工程承包一致」之地方工程慣
      例，丑○○須配合將上開補助經費所發包之工程交由未○○安排之營造廠商承包施作，丑○○為求儘量爭取上級經
      費補助以展現其政治實力，累積政治資源，遂應允予以配
      合，並策劃工程金額均未滿一百萬元之「彰六十線三芬道
      路瓶頸改善工程」等二十件道路工程，共計二千萬元，嗣
      於八十九年四月二十八日果獲交通部以交路八九字第四三
      一三號函同意補助經費二千萬元，其後未○○曾提供填載
      有得標、陪標廠商名單之紙張一份，及嗣芬園鄉公所於八
      十九年六月十六日、六月二十六日、六月二十七日、七月
      十四日辦理開標結果，由「立益公司」得標三件、「聖益
      公司」得標一件、「伍益公司」得標三件、「金東公司」
      得標四件、「佑新公司」得標二件、「木山公司」得標三
      件、「尚品土木包工業」得標一件、「總興土木包工業」
      、「友聖土木包工業」得標一件、「駿豐營造有限公司」
      得標一件，合計共二十件等事實不諱，惟均矢口否認有公
      務員明知為不實之事項，而登載於職務上所掌之公文書之
      犯行，被告丑○○辯稱：未○○雖曾向伊表示其具有特殊
      管道，能以「道路瓶頸改善工程」名目向交通部取得補助
      經費，並要求依據「經費爭取與工程承包一致」之地方工
      程慣例，將上開補助經費所發包之工程交由其安排之營造
      廠商承包施作，但伊僅表示歡迎其來做，嗣後伊即未在管
      這事，且爭取經費之主辦人係辰○○，招標過程則係由公
      所秘書在主導，伊並不知有廠商借牌之事，伊並無任何違
      法之處云云。被告辰○○辯稱：鄉長指示有關二千萬元之
      補助經費，要十五村均有建設，所以伊花很多時間履勘。
      至未○○雖曾提供廠商名單，但伊是從公所優良廠商資料
      檔案中提供給秘書，建設課要簽給秘書批准，這是正常作
      業。又開標時伊並不知有廠商借牌之事云云。
（二）惟查被告丑○○於八十九年十月十三日調查站調查時供稱
      ：「（問：前述二千萬瓶頸路段工程經費是由芬園鄉公所
      還是前述未○○以芬園鄉公所名義爭取的？）未○○前述
      至公所與我見面時曾說渠可以向交通部爭取二千萬元之工
      程費用，並以芬園鄉公所名義向交通部申請。」、「（問
      ：未○○至芬園鄉公所與你討論前述二千萬瓶頸路段工程
      經費內容？）他表示可以向交通部爭取二千萬元工程經費
      作為芬園鄉建設之用，希望我同意由他承攬該二千萬元之
      工程，我表示是由秘書Ｖ○○決定參加比價廠商，所以無
      法決定由他來承攬該二千萬元之工程。」、「（問：八十
      九年六月一日通訊監察錄音帶及譯文是否你與未○○談論
      【道路瓶頸改善工程】之事？談話內容所提【十條】係指
      何意？未○○談及【資料我拿給阿義仔】係指何意？）是
      的，那是我打給未○○討論前述「道路瓶頸改善工程」之
      事，其中【十條】是指已經設計好的十項工程，而未○○
      所談【資料我拿給阿義仔】是指未○○另外找人幫辰○○
      設計之十項工程資料供辰○○參考。」等情，依被告丑○○前開之供述內容，可知本件芬園鄉彰六十線三芬道路瓶
      頸改善工程等二十件工程之二千萬補助經費係被告未○○
      透過特殊管道所爭取一節，確為被告丑○○所明知，而被
      告未○○亦毫不避諱直接對被告丑○○表明上開工程補助
      經費所發包之道路工程應由其承包施作，蓋被告未○○耗
      費資源、苦心經營其政商人脈，無非希望運用其特殊管道
      使自己之投資能因而還本獲利，倘被告丑○○果真如上開
      供述內容對未○○表示「無法決定由未○○來承攬該二千
      萬元之工程」云云，則未○○何須大費周章招待甲○○、
      請託Ｔ○○為芬園鄉○○道路改善工程之補助經費，是被
      告丑○○就此部分所為避重就輕之詞，核無可取，先予敘
      明。
（三）次查依八十九年六月一日通訊監察紀錄內容顯示：被告丑
      ○○於該日下午三時二十六分許以電話聯繫被告未○○，
      自稱「黑狗」，並與未○○討論有關爭取「道路瓶頸改善
      工程」補助經費之事，詢問「十條」（譯文表誤植為「簽
      呈」）簽出來後，後續該如何處理，被告未○○則答稱會
      將資料拿給「阿儀」（指被告辰○○）拿回去等情，此有
      附件五通訊監察譯文表（第五十四頁）及錄音帶附卷可據
      ；依上開通訊監察內容，顯見被告丑○○於交通部以八十
      九年四月廿八日交路八九字第四三一三號函核准補助二千
      萬元後，仍與被告未○○保持聯繫，並向被告未○○查詢
      十條簽出來之後續進度，且經由未○○告知會將資料交由
      辰○○帶回，倘如被告丑○○前揭所辯無法讓未○○承包
      上開補助工程，則於經費獲得補助後，又何須於發包開標
      之前半個月與被告未○○通話聯繫上開工程後續事宜？而
      依被告丑○○前開供述內容稱：「（問：八十九年六月一
      日通訊監察錄音帶及譯文是否你與未○○談論【道路瓶頸
      改善工程】之事？談話內容所提【十條】係指何意？未○○談及【資料我拿給阿義仔】係指何意？）是的，那是我
      打給未○○討論前述「道路瓶頸改善工程」之事，其中【
      十條】是指已經設計好的十項工程，而未○○所談【資料
      我拿給阿義仔】是指未○○另外找人幫辰○○設計之十項
      工程資料供辰○○參考。」，則被告丑○○顯然於上開經
      費獲准補助後，亦明確知悉上開補助經費欲發包施作之二
      十件工程所須之部分設計圖，係由被告未○○委由他人製
      作，否則豈會以電話向被告未○○查詢其餘設計圖之進度
      ，並獲未○○告知將會交予辰○○處理，基此，依法原應
      由芬園鄉公所技士辰○○獨立依其職責所負責繪製之設計
      圖，竟然變成部分設計圖委由透過特殊管道爭取補助經費
      之被告未○○託人繪製，而身為鄉長之被告丑○○復知悉
      此事而以電話向未○○查詢其餘設計圖之進度，倘謂被告
      丑○○不知上開二十件工程係被告未○○所欲圍標，孰能
      置信？
（四）另查被告辰○○於八十九年十月十三日調查站調查時供稱
      ：「（問：未○○如何教你辦公文向交通部爭取瓶頸路段
      之工程經費？）我確實曾在八十九年三月三十日中午及下
      午三點左右，和未○○通過三通電話，通話內容確實如前
      提示電話錄音內容。在這三通電話中所提瓶頸路段，係指
      彰六十線三芬道路瓶頸改善工程等二十件工程，八十九年
      三月三十日未○○打電話問我，瓶頸路段交通部公文好了
      沒，我因瓶頸路段須是都市○○○道路才可以向住都局爭
      取經費改善，因此回答他，我們這裡沒有那個東西。後來
      他說只要有路名就可以，並要我報新臺幣二千萬的瓶頸路
      段道路改善工程計畫到副總統辦公室及交通部，我因為沒
      有報過計畫到總統辦公室，因此要他把工程計畫的格式寫
      在我桌上。」、「（問：交通部何時派何人到芬園鄉○○○○路段工程？未○○有沒有陪同勘查？）交通部於八十
      九年四月二十日左右上午，派技正甲○○到芬園鄉○○○○路段工程，由我帶甲○○到現場勘查，未○○並未到現
      場陪同勘查。」、「（問：提示前述二十件工程表，是否
      為前述交通部同意補助之芬園鄉彰六十線三芬道路瓶頸改
      善工程等二十件道路工程？何以該二十件工程每件工程經
      費均為一百萬元？該二十件工程之工程經費係由何人擬定
      ？）是，該「彰六十線分芬道路瓶頸改善工程」，應是「
      彰六十線三芬道路瓶頸改善工程」，「三芬」誤為「分芬
      」，該工程表是我製作，報交通部及副總統辦公室。該二
      十件工程每件工程經費均為一百萬元，是未○○教我如此
      擬定的。」、「（問：八十九年五月十八日你與未○○電
      話中，你有無要未○○放五件工程給你？未○○有沒有答
      應？未○○最後放幾件估呈給你？每件工程之代價？由哪
      家廠商承包？）我確實在八十九年五月十八日下午二點半
      左右，與未○○通過該通電話，當時我確實曾要求未○○
      將前述彰六十線三芬道路瓶頸改善工程等二十件工程放五
      件給我，未○○當時也答應了，但最後未○○並沒有放工
      程給我。」、「（問：八十九年六月十八日電話中，你介
      紹營造廠商要承做未○○承包的工程，未○○最後有沒有
      答應？另六月十六日開標的工程為何都減價後才決標？你
      為何告訴未○○第二批就不會了？）我確實在八十九年六
      月十八日中午打電話給未○○，因我有一個朋友ｋ○○在
      承包土木工程，因此我打該通電話給未○○，希望未○○
      能將前述彰六十線三芬道路瓶頸改善工程等二十件工程交
      幾件給ｋ○○做。但最後未○○並未把工程交給ｋ○○做
      。後來未○○問我，這回怎麼會被壓那麼多，是指為何這
      回發包的工程底價訂那麼低，至於發包的工程是哪幾件我
      並不清楚，因未○○問起，我便回答是秘書寫錯了，第二
      批就不會了。」；復於八十九年十二月一日調查站調查時
      供稱：「（問：彰化縣芬園鄉公所八十九年三月三十一日
      八九芬鄉建字第二五七六號函及彰化縣芬園鄉公所急需辦
      理計畫影本各一份是否你依未○○要求所簽擬的公文資料
      ？）是。」、「（問：前述資料有無向芬園鄉公所主管或
      首長報告？）曾向鄉長丑○○報告，丑○○告訴我未○○
      已經跟他講過要向交通部爭取二千萬工程經費，因此他叫
      我按照未○○的意思擬定工程名稱及辦理計畫報副總統辦
      公室。」、「（問：是否曾直接辦文到副總統辦公室爭取
      工程經費？）否，這是第一次。」、「（問：芬園鄉公所
      彰六十線道路瓶頸改善工程等二十件工程，何人設計？）
      巳○○確實有幫未○○設計十五件，我負責設計五件，後
      來因為巳○○設計之十五件工程施工項目不符都市○○○
      道路施工方式，因此我全部再加以修改。」、「（問：八
      十九年六月十八日中午十二點多與你通話中問你：「這回
      怎麼會被壓那麼多」，用意為何？）因為一般一百萬元的
      工程扣掉工程管理費零點四五％的經費，其底價大約都在
      九十五萬元左右，而八十九年六月十六日所開標的四件工
      程，核定底價的民政課長Ｖ○○將底價訂在九十至九十三
      萬之間，導致未○○安排參加投標的廠商所投標的標價均
      在底價以上，因此均經過一次至二次的減價才決標，未○○才會問我為何壓的那麼多，就是說底價為何壓的那麼低
      ，害他要經過減價才能得標。」、「（問：八十九年六月
      二十三日上午十點多你與未○○之通話，你為何叫未○○
      「那支牌統統星期二來再寫」，並叫未○○「直接開著，
      標封不要封就可以？）因為八十九年六月十六日所開標的
      四件工程，發生底價壓的太低，導致未○○安排的廠商必
      須要減價才能得標，未○○要問我八十九年六月二十七日
      八件工程開標的底價，當時因為我不知道底價金額，所以
      才叫未○○要得標的那支廠商標單暫時不要寫標價，標封
      不要封，星期二（八十九年六月二十七日）去跟代理秘書
      Ｖ○○問看底價大約多少再寫上去。」、「（問：依據Ｖ
      ○○供稱他所批示彰一三九線道路瓶頸連續改善工程等十
      八件，參與投標比價廠商係依據你附在簽呈內之便條紙所
      書寫的廠商名單批示的，該廠商名單由何人提供？）八十
      九年五月間前述二十件工程正在設計時，未○○即傳真一
      份廠商名單給我，叫我拿給秘書辦理指定廠商通知比價，
      當時因為工程尚未設計完成，我就將該張名單丟棄，同年
      五月底，該二十件工程均已設計完成，未○○又傳真一份
      廠商名單給我，我本來要拿給鄉長丑○○作為指定廠商的
      參考，丑○○叫我直接拿給代理秘書Ｖ○○就好了，我就
      將該廠商名單交給Ｖ○○，告訴他該二十件工程就按照該
      張廠商名單指定廠商參與比價。」、「（問：你是建設課
      承辦人員，為何能叫代理秘書Ｖ○○按照你交給他的廠商
      名單指定廠商參與比價？）因為前述二千萬工程經費是未
      ○○向交通部爭取來的，這個在我辦文給副總統辦公室之
      前，未○○已跟丑○○講過，丑○○也指示我按照未○○
      的意思辦文給副總統辦公室，再由副總統辦公室交辦給交
      通部爭取經費，後來獲得交通部的補助，按照往例，公所
      如果獲得民意代表或地方人士所爭取的工程經費，該民意
      代表或地方人士如要安排廠商承包該工程，鄉長都會同意
      由該民意代表或地方人士提供廠商名單參與投標以承包該
      工程，所以未○○傳真廠商名單給我，我曾告訴鄉長丑○○，丑○○就叫我拿給代理秘書Ｖ○○，那是有經過鄉長
      丑○○同意才將廠商名單交給Ｖ○○辦理指定廠商參與比
      價。」，依被告辰○○前開之供述內容，可知上開經費補
      助工程確係由被告未○○主導圍標，並由知情之被告丑○○指示被告辰○○全力配合，且被告辰○○、丑○○二人
      均知被告未○○係借牌投標、陪標無訛。
（五）再查依八十九年三月三十日通訊監察紀錄內容顯示：被告
      未○○於該日十一時五十分許以電話與被告辰○○聯絡，
      詢問辰○○關於要向交通部申請「瓶頸路段」道路改善工
      程補助經費之公文已否完成？辰○○表示他們那裡沒有那
      個東西。未○○表示只要是需要做的，冠上那個名稱就可
      以了。被告辰○○表示沒有。被告未○○問公路線的沒有
      需要做的？被告辰○○表示他們那裡公路都是公路局在管
      。被告未○○問鄉道呢？辰○○表示拿不出來。被告未○○表示不一定要路線，只要有路名就可以，什麼道路改善
      就可以了。被告未○○並叫辰○○報個「二千」（指提出
      預算二千萬元之工程），同樣副總統辦公室。被告辰○○
      表示沒法度啦！二千，看一千有沒有辦法。被告未○○表
      示下午他去公所找辰○○再談。當日下午三時許，被告未
      ○○前往公所未遇辰○○，乃以電話向辰○○表示翌日早
      上要拿，辰○○回稱「瓶頸道路」他們那邊沒有符合的。
      被告未○○表示名稱符合就好，來有得做就好了；因辰○○無法即時趕回，被告未○○於五分鐘後又以電話告訴辰
      ○○已將概算表模式放在他桌上，回來再麻煩他，被告辰
      ○○則表示好，此有附件五通訊監察譯文表（第五十六至
      五十七頁）及錄音帶附卷可憑；依上開通訊監察內容，益
      加可證前揭道路改善工程確係由未○○主導，並由鄉長丑
      ○○要求辰○○全力配合未○○之需求處理，否則被告未
      ○○豈有資格以一介民間營造相關業者，一再以電話遙控
      指揮擔任國家地方機關基層公務員之辰○○如何處理公務
      ？
（六）且查依八十九年六月十四日、六月二十日、六月二十三日
      、六月二十六日通訊監察紀錄內容顯示：被告未○○於八
      十九年六月十四日晚上八時三十七分許以電話向其妻即被
      告Ａ○○表示芬園的（標單）明天送，因十六日要開標，
      證人Ａ○○回稱：「阿鳳」（指天○○）不知如何寫等情
      ；而證人Ａ○○亦於八十九年六月二十日以電話向未○○
      表示：「你芬園那二十六日是不是還有？」、「你是不是
      要過去拿？先前有二件不行」、「你要先拿回來，因為這
      邊要處理了」等情；另證人天○○於八十九年六月二十三
      日八時二十三分許致電被告未○○告知芬園鄉的東西該日
      下午五時前要送進去，並表示會叫「阿珠」（指戌○○）
      、「ＯＯ」（指Ａ○○）拿回去給未○○，星期一早上十
      點開標等情；其後於同日十時五十二分許，未○○打電話
      給天○○表示：「阿鳳，我跟你講，你先空著，你先不要
      寫，都不要封，我星期四再處理，其他那二個比較不要緊
      」等語；接著再於同日十時五十三分許，未○○復打電話
      給天○○表示：「我跟你講，每一個寫的筆都放在裡面。
      」，天○○回稱：「為什麼？筆嗎？原子筆」，未○○續
      稱：「哪一份用哪一枝筆，就將那枝筆丟在裡面。」，天
      ○○表示「好，但其他的要寫在那邊（指配合投標之廠商
      投標金額應為多少）？」，未○○表示「其他的都寫在九
      六、九五那一帶」等情；又證人天○○於八十九年六月二
      十六日再次致電未○○詢問：「東西一樣寄「ＯＯ」拿回
      去？」，未○○表示「你寫好就可以」，證人天○○表示
      ：「拜託，你不講，那要寫多少？」，被告未○○接著表
      示：「你寫差不多在九三、九四、九四點五」（指投標金
      額填寫在九十三萬、九十四萬、九十四萬五千元之間），
      未○○並於其後表示「伊有跟鄉長講過」、「應該是不會
      有問題」等情，此有附件五通訊監察譯文表（第六十、六
      十六、六十二、六十四、五十五頁）及錄音帶在卷可稽；
      依上開多次通訊監察內容，參諸證人亥○、宇○○分別為
      天○○、戌○○之父兄，復分為立益公司、聖益及伍益公
      司之實際負責人，此為渠等所是認，堪認被告未○○及證
      人亥○、宇○○、天○○、戌○○、Ｑ○○等人確均有借
      牌投標及陪標之情形無疑。
（七）又芬園鄉上開工程於八十九年六月十五日、六月二十六日
      、六月二十七日、七月十四日開標結果，確由「立益公司
      」得標三件、「聖益公司」得標一件、「伍益公司」得標
      三件、「金東公司」得標四件、「佑新公司」得標二件、
      「木山公司」得標三件、「尚品土木包工業」得標一件、
      「總興土木包工業」得標一件、「友聖土木包工業」得標
      一件、「駿豐營造有限公司」得標一件，合計共二十件，
      且係由辰○○或不知情之Ｗ○○主持開標，並分別製有開
      標紀錄，亦有彰化縣芬園鄉開標紀錄影本二十份在卷可稽
      （見八四七五號偵查卷第三九頁至第五八頁）。
（八）又政府採購法係於八十七年五月二十七日經總統公布實施
      ，其中第五十條第一項第三款規定：「投標廠商有借牌之
      情形，經機關於開標前發現者應不予開標，於開標後發現
      者應不決標予該廠商」，被告丑○○、辰○○等二人於上
      開時間分別擔任芬園鄉公所鄉長、建設課技士，應無不知
      之理。詎其二人明知上開工程有前述借牌投標及陪標之情
      形，竟仍予以決標之決定，足見其二人具有明知為不實之
      事項，而登載於職務上所掌之公文書之犯行甚明。
（九）至證人未○○於本院審理時結證稱：「我雖曾向被告丑○○提到我有管道可以向交通部爭取道路改善工程經費，但
      所指之管道是說民意代表，我不可能說如爭取到經費，相
      關工程要由我安排之廠商承包。而已後來芬園鄉之上開工
      程也不是我主導安排承包的」等語，核與上開事證不符，
      顯係迴護被告丑○○、辰○○之詞，委無可採。
（十）綜上所述，足證被告丑○○、辰○○二人上開所辯顯係飾
      卸之詞，不足採信，是罪證明確，其二人之犯行堪以認定
      。
四、大城鄉公所部分：
（一）訊據上訴人即被告（下稱被告）Ｎ○○、辛○○等二人坦
      承於上開時間分別擔任大城鄉鄉長、建設課長，及該公所
      於上述時間曾分別招標「彰一六一支線台西村瓶頸道路改
      善工程」等二十件道路工程、「大城鄉外西排水改善工程
      」等五十五件排水工程等事實不諱，惟均矢口否認有公務
      員明知為不實之事項，而登載於職務上所掌之公文書之犯
      行，被告Ｎ○○辯稱：未○○雖曾向伊表示其具有特殊管
      道，能以「道路瓶頸改善工程」名目向交通部取得補助經
      費，並要求伊依據「經費爭取與工程承包一致」之地方工
      程慣例，將上開補助經費所發包之工程交由其安排之營造
      廠商承包施作，但伊並未答應，伊亦未以口頭具體指示建
      設課長辛○○配合未○○之需求。後來辛○○雖有照伊指
      示去做有關業務，但對象不是只有未○○。公所招標上開
      工程時，伊並未限定投標廠商，只要合法，伊就歡迎，且
      工程開標都有開標之程序，開標時有財政、主計、政風等
      單位監標，一切程序正常，伊並不管是哪家廠商得標，故
      伊不知有借牌投標之事，亦不可能有開標紀錄不實之情形
      云云。被告辛○○辯稱：鄉長口頭指示只是要伊配合各級
      民意代表爭取經費而已。又公所委外設計，是因公所人力
      不足，至廠商都是由鄉長指定，伊等都是公開審標，是否
      借牌伊無從知道。另上述「彰一六一支線台西村瓶頸道路
      改善工程」等二十件道路工程之設計工作，鄉長批示由長
      勁、大大、三巨三家廠商參與比價，伊即轉給承辦人員通
      知比價，都是依規定開標。伊並非配合未○○，而是配合
      各級民代爭取經費云云。
（二）惟查被告辛○○於八十九年十二月十九日在調查站調查時
      供稱：「（問：有無應未○○要求，在八十九年三月二十
      四日指示ｌ○○辦文給總統府副總統辦公室，請求補助彰
      一六一支線台西村瓶頸路段道路改善工程等二十件工程經
      費二千萬？）有，未○○表示他是ｇ○○（立委）助理，
      中央有錢，他可以透過立委向交通部爭取補助款二千萬，
      並要我辦文給總統府副總統辦公室，所以我便指示承辦人
      ｌ○○辦文給總統府副總統辦公室，請求補助彰一六一支
      線台西村瓶頸路段道路改善工程。」、「（問：你指示ｌ
      ○○簽辦公文前有無向鄉長Ｎ○○報告？他作何指示？）
      有，他指示我依照村長及代表會提案，彙整各村實際需求
      逕行提報。」、「（問：交通部於何時派何人到大城鄉○○○○路段道路改善工程？你和未○○有沒有陪同勘查？
      ）交通部在八十九年四月初派技正甲○○前來勘查，當時
      是由我和本課約僱技士癸○○陪同勘查，至於未○○是否
      陪同我不確定。」、「（問：前述二千萬工程由何人負責
      設計、發包？）承辦人Ｙ○○。」、「（問：Ｙ○○將交
      通部同意補助大城鄉公所經費之公文簽核時你簽辦何意見
      ？）本課近期業務繁忙，本案擬委託工程技術設計公司協
      助設計以爭取時效。」、「（問：你簽擬後鄉長Ｎ○○作
      何批示？）准予委外設計並通知以下三家廠商比價。1.長
      勁工程顧問公司2.三巨工程測量公司3.大大工程顧問公司
      。」、「（問：前述三家廠商是由何人提供？大城鄉公所
      有無依規定辦理委外設計之比價？）名單是鄉長自己指定
      ，並非我提供，有依規定辦理委外設計比價。」、「（問
      ：你於簽擬文件前有無事先向鄉長Ｎ○○請示或商量？）
      有。」、「問：前述二十件工程係未○○借用長勁公司名
      義做形式上比價，得標後再交由芳苑鄉公所臨時約僱人員
      酉○○設計的，你為何說有依規定辦理比價？）前情我無
      法瞭解，但是長勁公司得標後，都是由酉○○前往施工現
      場勘查設計的。」、「（問：八十九年五月十五日下午三
      點四分辛○○與未○○通話中所稱契約書係指何者？未○○叫何人拿回去更正？）前述工程委託長勁公司的契約書
      ，誰去拿我不清楚。」、「（問：酉○○在八十九年五月
      二十六日將他設計的二十件工程送到大城鄉公所時，你有
      無叫他修改二、三件？酉○○有無問你另外五十幾件工程
      設計問題？）有，至於酉○○向我詢問的那五十幾件工程
      ，是公所於八十九年五月初行文向副總統辦公室爭取補助
      的，但因為並未確定能獲得補助，所以我並沒有要酉○○
      辦理設計。」、「（問：前述二十件工程發包之參與比價
      廠商由何人指定？底價由何人核定？）由鄉長Ｎ○○指定
      ，底價也是。」、「（問：前述二十件工程辦理發包之開
      標作業由何人主持？有無依規定辦理？）由我主持，有依
      規定辦理。」、「（問：八十九年六月九日下午的兩通你
      與未○○的通話內容？未○○向你索取什麼資料？你有無
      叫未○○向你索取什麼資料？你有無叫未○○去拿八十九
      年六月八日開標的合約書？八十九年六月十日你有無將合
      約書交給酉○○？）通話內容是未○○詢問我前述工程之
      開標紀錄是否已製作完成，我答覆他要後天（八十九年六
      月十一日）才能完成，至於合約書我是問未○○是否已拿
      到相關資料（包括開標紀錄、工程預算書等），未○○原
      本要叫酉○○至公所拿回上述資料，但我記得後來是天○○來拿的。」、「（問：八十九年三月七日未○○與你通
      話內容中未○○要你辦文處理五十條排水工程，詳情？）
      未○○當時向我表示水資源局那邊有錢，要我弄五十條排
      水工程，金額共五千萬元的公文行文給水資源局，後來我
      陳報六十件排水工程，總金額為六千萬元，約在今年六月
      間經水資源局核准其中的五十五件工程，金額共計五千五
      百萬元，上述工程均在八十九年七、八月間發包。」、「
      （問：前述五十五件工程既是未○○爭取而來，是否由他
      借牌承攬？）前述工程都是採比價發包，參加廠商都是Ｎ
      ○○指定，詳情要問鄉長。」、「（問：前述二十件瓶頸
      道路改善工程之委外設計招標過程？參加投標廠商有無實
      際到場？）前述委外設計經鄉長指定通知長勁工程公司、
      三巨工程測量公司、大大工程顧問公司參加比價，由建設
      課承辦人員Ｙ○○通知前述三家於八十九年五月九日到本
      公所建設課當場開標，但所有廠商均未到場參加，而是採
      用郵寄估價單方式參加投標，經比價後由長勁公司得標。
      」、「（問：前述二十件工程簽辦過程中，主計室主任Ｘ
      ○○曾簽註小型工程以自行設計外，依採購法規定辦理之
      意見，為何你卻擬委託工程顧問公司設計？）前述工程委
      外設計是依鄉長指示辦理的，另一方面考量到建設課業務
      繁忙，所以我才簽擬委外設計。」、「（問：前述你代決
      發文向副總統辦公室補助二十件瓶頸路段道路改善工程二
      千萬經費，鄉長Ｎ○○事先是否知情並授權你辦文？）我
      有事先向鄉長報告，他也知道該筆經費是由未○○爭取的
      ，所以我就代為決行該份公文。」等情；另於九十年一月
      十九日調查站調查時供稱：「（問：未○○如何要求大城
      鄉公所發文協助他透過副總統辦公室，向交通部及經濟部
      水資源局爭取工程經費？）未○○先跟大城鄉鄉長Ｎ○○
      聯繫後，鄉長才指示我配合未○○的需求，由我請本件建
      設課同仁辦文陳核鄉長核定後，發文給副總統辦公室等單
      位，交通部的二十件工程及經濟部水資源局的五十五件工
      程都是相同情形。」、「（問：Ｎ○○如何指示你配合未
      ○○？）Ｎ○○與未○○聯繫後，Ｎ○○跟我說未○○有
      辦法經由立委ｇ○○那裡向交通部及水資源局爭取到二千
      萬及五、六千萬的工程經費，然後指示我們建設課著手彙
      整各村需求編制工程概算表備文陳報交通部，水資源局，
      副總統辦公室等單位。」、「（問：前述二千萬及五、六
      千萬的工程經費補助案，Ｎ○○等如何指示你編制工程概
      算表？）Ｎ○○指示以零星工程即每件一百萬元以下之工
      程彙整二十件報交通部，六十件（後來只核定五十五件）
      報水資局，我即本其指示編制上述概算表。」、「（問：
      於八十九年十二月十九日調查站筆錄，你陳稱係未○○直
      接找你談工程補助款問題，為何前述指稱，係未○○找Ｎ
      ○○後，Ｎ○○再指示你？）前揭筆錄不完整，未○○跟
      我聯繫前述交通部及水資局補助款時即先與鄉長溝通談妥
      ，沒有鄉長指示，我不可能也不敢與未○○聯繫上述補助
      款事宜，此外本人要強調的是，在我未回任建設課長前，
      即八十六年三月至同年九月間，未○○即曾與Ｎ○○合作
      過多次，由公所備文向中央數個單位爭取過工程補助款，
      換言之，Ｎ○○比我還早熟識未○○。」、「（問：交通
      部補助之彰一六一支線台西村等二十件工程採委外設計係
      何人主張？）鄉長Ｎ○○意思，他指示我該二十件工程要
      以委外設計方式進行，為了配合他意思，因本課近期業務
      繁忙，為爭取時效，擬採委外設計之意見陳由他核定。」
      、「（問：參與前述委外設計招標之長勁、三巨、大大等
      公司名單係何人指定？）鄉長自己決定後直接於交通部的
      來文上批示前述三家顧問公司。」、「（問：Ｎ○○為何
      選定前述三家公司？）不知。」、「（問：前述交通部補
      助之二十件工程廠商名單何人提供？指定參與比價之廠商
      條戳係何人蓋印？）都是鄉長Ｎ○○。」、「（問：前述
      未○○向水資源局爭取五千五百萬元補助款，水資局人員
      有無實地到大城鄉公所會勘「外西排水改善工程」等五十
      五件工程？）有，水資源局有派該局工程司丁○○於八十
      九年三月十六日、十七日到大城鄉會同本公所建設課人員
      會勘，當時是會勘六十件，後來剔除五件，剩五十五件。
      」、「（問：前述水資源局補助之五十五件工程，係何人
      主張要委外設計？）鄉長Ｎ○○意思，他並於水資局來文
      上直接批示通知長勁、中森、祥泰、亞辰、鉅鑪、詠祥等
      六家公司前來比價。」、「（問：前述六家廠商名單是否
      你提供予Ｎ○○？他為何選定該六家？）否，我不清楚。
      」、「（問：前述五十五件工程委外設計議價前，中森的
      Ｄ○○有沒有找過你？）有，找我談論工地地點、設計內
      容等設計事宜。」、「（問：前述五十五件工程實際上係
      由何人負責設計？）酉○○，中森公司得標後係自行設計
      或將部分委由酉○○設計，因中森公司陸續完成該五十五
      件工程，分批由該公司人員及酉○○送交建設課。」、「
      問：前述五十五件工程參與比價之廠商名單係何人指定？
      廠商係何人蓋的？）都是鄉長Ｎ○○。」、「（問：前述
      五十五件工程之比價是否也是由未○○借牌圍標？）該五
      十五件模式與前述二十件情形是一樣的，只不過我只負責
      執行鄉長選定廠商名單後的通知程序，要指定哪三家的決
      定權係鄉長或由未○○提供名單，因此我無法肯定是否全
      由未○○借牌圍標，因為當時得標之廠商很多，我無法確
      定每一家均與未○○有關。」、「（問：Ｎ○○如何指示
      你配合未○○處理前述五十五件工程？）與前述二十件工
      程一樣。」等情；依上開被告辛○○之供述內容以觀，被
      告Ｎ○○對於前開交通部補助之二十件工程或水資源局補
      助之五十五件工程均係由被告未○○所爭取而得一節，瞭
      若指掌，且全程主導委外設計、發包施作之指定廠商事宜
      ，況倘被告Ｎ○○未同意由未○○來承攬該合計七千五百
      萬元之經費補助工程，則未○○豈會願意耗盡心思招待甲○○、丁○○，進而請託Ｔ○○為大城鄉○○道路、排水
      改善工程之補助經費，其理甚明；而被告辛○○身為建設
      課長，於知悉上開合計七千五百萬元之工程補助經費，均
      係被告未○○所爭取而得，於發包過程中亦發現未○○交
      代酉○○代繪工程設計圖而知悉未○○確有介入圍標，仍
      不敢斷然斥拒前開圍標犯行，反而曲從上意，因循配合，
      足見被告Ｎ○○、辛○○二人均知悉上開經費補助工程係
      由被告未○○主導圍標，並由被告Ｎ○○指示被告辛○○
      全力配合，其二人均知被告未○○係借牌投標、陪標無訛
      。
（三）次查依八十九年三月七日通訊監察紀錄內容顯示：被告未
      ○○於該日下午四時二十分許以電話聯繫被告辛○○，表
      示要拜託辛○○再申報五十條排水改善工程，被告辛○○
      於通話中還露出疑惑之語氣，質疑未○○是否果真能爭取
      到五千萬之補助經費，未○○則堅決表示沒錯，辛○○接
      著並反問「同樣是一百以內，不用九十，都一百就好？」
      ，未○○表示「對」；當日下午四時二十四分許，未○○
      再度致電聯繫被告辛○○，告知上開五十條排水工程資料
      於翌日上午十時就要拿取，辛○○先質疑確係五十件？未
      ○○見辛○○質疑，乃表示要多一些也可以，辛○○接著
      回稱六十件？未○○亦隨即應允，辛○○仍質疑表示「有
      影再來講」，未○○則胸有成竹表示「沒把握我會說沒把
      握」，此有附件五通訊監察譯文表（第六十七至六十八頁
      ）及錄音帶附卷可憑；依上開通訊監察內容，益加明確證
      明被告辛○○確實知悉上開補助經費均屬未○○所爭取得
      來，詎其於上開補助經費之發包過程，發現確有未○○參
      與借牌圍標之行為時，仍視若無睹，自無從飾卸其應負之
      刑責。
（四）復查依八十九年五月六日通訊監察紀錄內容顯示：被告未
      ○○於該日八時四十七分許，以電話向天○○索取資料，
      並表示「你把資料問一問，我大城也是要用，同樣，我們
      作主體，也要陪賓，取新娘也要陪賓」等情，此有附件五
      通訊監察譯文表（第七十二頁）及錄音帶在卷可稽；其通
      訊內容提及「【我們作主體】，也要陪賓」，業已明確表
      示被告未○○與證人天○○等人之家族營造公司間確有借
      牌投標及陪標之情形，復參諸前開關於芬園鄉部分八十九
      年六月十四日、六月二十日、六月二十三日、六月二十六
      日通訊監察紀錄所顯示之圍標過程內容，以及證人亥○、
      宇○○分別為天○○、戌○○之父兄，復分為立益公司、
      聖益及伍益公司之實際負責人，此為渠等所是認，堪認被
      告未○○及證人亥○、宇○○、天○○、戌○○等人確均
      有借牌投標及陪標之情形無疑。
（五）末查依八十九年五月六日通訊監察紀錄內容顯示：證人Ｑ
      ○○與被告未○○於是日通話時，未○○表示：「魏仔，
      大城那個要那個了，我昨天跟你講，你現在是要用你的，
      還是阿炳的（指亥○）？」，證人Ｑ○○回稱：「用我的
      」，未○○表示：「都要用你的？」，Ｑ○○表示：「對
      呀」，未○○其後表示不能全部只用Ｑ○○的等語，此有
      附件五通訊監察譯文表（第七十二至七十三頁）及錄音帶
      在卷可稽；依上開通訊監察內容，顯示Ｑ○○確有與被告
      未○○交換條件而達成Ｑ○○所經營之佑新公司就芬園、
      芳苑、田尾鄉部分之工程發包為陪標行為，惟於大城鄉部
      分之工程，則由Ｑ○○所經營之佑新公司得標部分工程之
      合意無誤，基此，證人Ｑ○○確有參與上開大城鄉部分工
      程之投標及借牌陪標行為，要無疑義。
（六）上開大城鄉公所「彰一六一支線台西村瓶頸道路改善工程
      」等二十項工程部分，於上開時間經開標結果，確由伍益
      公司得標四件、聖益公司得標三件、彰原營造股份有限公
      司得標三件、全富營造有限公司得標三件、伸都營造工程
      有限公司得標二件、木山營造有限公司得標一件、總興土
      木包工業得標二件、名邑營造有限公司得標二件。另「大
      城鄉外西排水改善工程」等五十五項工程部分，確由駿泰
      營造有限公司得標三件，彰原營造股份有限公司得標四件
      ，萬柏營造有限公司得標三件，經唐營造有限公司得標三
      件，上帆營造股份有限公司得標四件，居易營造股份有限
      公司得標二件，和益土木包工業得標四件，伸都營造工程
      有限公司得標三件，吉益營造工程股份有限公司得標三件
      ，祐新營造股份有限公司得標三件，丸和土木包工業得標
      二件，伍益公司得標二件，全富營造有限公司得標三件，
      日元營造有限公司得標四件，名邑營造有限公司得標一件
      ，立松營造有限公司得標二件，肇益營造工程有限公司得
      標三件，中勵營造工程有限公司得標三件，宏松營造有限
      公司得標一件，佳陽營造有限公司得標一件，權洋營造股
      份有限公司得標一件，亦有彰化縣大城鄉公所開標紀錄七
      十五份附卷可按。
（七）又政府採購法係於八十七年五月二十七日經總統公布實施
      ，其中第五十條第一項第三款規定：「投標廠商有借牌之
      情形，經機關於開標前發現者應不予開標，於開標後發現
      者應不決標予該廠商」，被告Ｎ○○、辛○○等二人於上
      開時間分別擔任大城鄉公所鄉長、建設課長，應無不知之
      理。詎其二人明知上開工程有前述借牌投標及陪標之情形
      ，竟仍予以決標之決定，足見其二人具有明知為不實之事
      項，而登載於職務上所掌之公文書之犯行甚明。
（八）此外，復有如附件五所示其他通訊監察紀錄、大城鄉公所
      向各機關爭取預算往來文件、大城鄉公所辦理投標文件、
      各廠商與大城鄉公所往來文件等件附卷可資佐證。
（九）綜上所述，足證被告Ｎ○○、辛○○二人上開所辯顯係飾
      卸之詞，不足採信，是罪證明確，其二人之犯行堪以認定
      。
五、芳苑鄉公所部分：
（一）訊據上訴人即被告（下稱被告）玄○○、Ｈ○○、Ｍ○○
      等三人坦承於上開時間分別擔任芳苑鄉公所鄉長、秘書室
      總務、建設課約雇人員，及該公所於上開時間曾分別招標
      「芳苑鄉海尾二排排水改善工程」、「芳苑鄉第二牛車橋
      九二一地震受損災修工程」等工程之事實不諱，惟均矢口
      否認有公務員明知為不實之事項，而登載於職務上所掌之
      公文書之犯行，被告玄○○辯稱：芳苑鄉有二十六個村，
      有二十二個村非常偏遠，有人建議排水壞了，伊等就登記
      起來，如果有民代、地方人士說有辦法爭取經費，伊等都
      歡迎，然後報上去，依輕重緩急來辦理。又伊公所發包工
      程是建設課設計完後，上簽呈給伊，伊批示後就交給總務
      ，發包是總務之事，至於怎麼發包，伊就不知道。伊並未
      以口頭指示Ｈ○○、Ｍ○○配合未○○之需求，亦不知未
      ○○有借牌投標之事云云。被告Ｈ○○辯稱：伊係等公文
      到而要發包時始知有上開工程，鄉長玄○○並未以口頭指
      示伊要配合未○○之需求，伊係依照合法程序辦理招標，
      並不知有借牌投標之情形。被告Ｍ○○辯稱：伊係約僱人
      員，只是監工，鄉長有指示，伊始配合。本件鄉長玄○○
      並未以口頭指示伊要配合未○○之需求，伊在工地現場從
      未見過未○○，而每個工地的工人都不一樣，也不知工人
      之老闆為何人，伊只關心是否完善施工，並不知有借牌投
      標之情形云云。
（二）惟查依八十八年十月十九日、二十日通訊監察紀錄內容顯
      示：被告玄○○以電話聯繫證人天○○，表示：「我是鄉
      長，你現在跟ＯＯ仔聯絡，那個下午不是有一件公文嗎？
      你叫他先籌一百給我，我要拿去【上面】（音同，譯文表
      誤植為「入境」）。」，天○○回問：「叫他先籌一百？
      」，玄○○稱：「嗯。」，天○○接著表示：「好啦。」
      ；玄○○並於其後以電話向天○○查詢催促表示：「阿鳳
      ，你有沒有聯絡呢？」、「你有沒有跟你爸或ＯＯ聯絡？
      」，天○○回稱：「有啊，我有跟ＯＯ聯絡，你幾點鐘要
      過來？」，玄○○表示：「我三點鐘左右到達，我約四點
      。」等情，此有附件五通訊監察譯文表（第三十四頁）及
      錄音帶附卷可憑；依上開通訊監察內容，雖因其通話時間
      係於八十八年十月間，無法直接逕認與本件申請補助工程
      經費有關，惟依該通話內容之前後言詞意旨，係於提到「
      你現在跟ＯＯ仔（指未○○）聯絡，那個下午不是有一件
      【公文】嗎？」，其後才緊接表示「你叫他（指未○○）
      先籌一百給我」，堪認該「公文」與「一百萬元」應有所
      關聯，則該一百萬元是否涉及不法，應由檢察官另行依法
      為適當之處理，且就本件而言至少已足證明被告玄○○確
      與未○○關係匪淺，且與被告天○○家族亦有一定之互動
      ，並知悉未○○與天○○家族間存有特殊之合作關係，否
      則被告玄○○不會直接以電話向天○○表示要未○○籌錢
      ，並且一開口即要求高達一百萬元，復於其後向天○○查
      詢催促之電話提及天○○有無向其父亥○或未○○聯絡等
      情，而依被告天○○於九十年八月八日調查站調查時供稱
      ：「（問：八十八年十月間，你與玄○○談話內容，玄○○要你叫未○○先籌「一百」給他，他要拿給「上面」何
      意？）玄○○叫我傳話給未○○先準備一百萬給他，我有
      傳話給未○○，未○○向我們聖益借一百萬元周轉，平常
      我們與未○○間即偶有金錢借貸關係，但我不清楚他借錢
      的用途。」、「（問：你從何處籌措該一百萬元借予未○○？何時？何地？何人轉交？）該一百萬是我親自到聖益
      營造設於彰化第十信用合作社溪湖分社之帳號00000
      00000活期存款帳戶提領現金，由未○○到公司向我
      取走，取走後的資金去向我不清楚。」等情，顯見被告未
      ○○於獲悉玄○○之需求後，確實隨即向關係匪淺之聖益
      公司取得一百萬元以交付玄○○；綜觀上情，被告玄○○
      與未○○及亥○家族間顯然存有高度之互動默契，始能於
      一日之內立即調得一百萬元之現金運用，參諸證人酉○○
      於調查站調查時亦供稱曾向玄○○請示未○○要爭取「海
      尾二排排水改善工程」等二十九件排水工程經費約二千五
      百六十萬元，是否要報？經玄○○指示要報而繕打計畫書
      等情，堪認被告玄○○事前確實知悉上開「海尾二排排水
      改善工程」等二十九件排水工程之補助經費均係未○○透
      過特殊管道所爭取而得無訛，而姑且不論被告玄○○與未
      ○○之前開特殊關係，倘被告玄○○並未同意由未○○來
      承攬上開二千五百六十萬元經費補助工程之部分工程，則
      未○○何須為人作嫁而出資招待丁○○，並請託Ｔ○○為
      芳苑鄉爭取前開排水改善工程之補助經費，其理至明。
（三）次查依八十九年二月二十一日通訊監察紀錄內容顯示：被
      告未○○於是日十七時五十一分許以電話向被告Ｈ○○表
      示：「總仔，我ＯＯ，那個阿文他們那邊不是有兩件漢寶
      排水、新埔排水在那裡？」，Ｈ○○回稱：「那個都通知
      出去了，你還沒有去處理吧？」，未○○續稱：「那個牌
      是我們這邊的。」，Ｈ○○續回稱：「對，我都通知出去
      了，你還沒有處理？」，其後未○○表示：「那個很單純
      吧？」，Ｈ○○表示：「不單純。」，未○○接著表示：
      「那都【一仔】而已吧？」，Ｈ○○則回稱：「什麼【一
      仔】？喔，我知道，現在同樣要用那個標。」，未○○其
      後表示：「同樣用那個，那我明天再去找你。」，Ｈ○○
      回稱：「好。」等情，此有附件五通訊監察譯文表（第四
      十一頁）及錄音帶存卷可稽；依上開通訊監察內容，當未
      ○○提及：「那個牌是我們這邊的。」，Ｈ○○不假思索
      即回稱：「對，我都通知出去了，你還沒有處理？」，顯
      見被告Ｈ○○對於未○○係屬借牌圍標工程之營造相關業
      者一節，業已有所知悉；而證人天○○於九十年八月八日
      檢察官偵查時供稱：「（問：芳苑鄉公所海尾二排等二十
      九件工程，幾件是借牌？伍益、聖益有借未○○，立益不
      知道。」、「（問：未○○借牌有無叫你們到公所找何人
      拿標單？）他有叫我去拿二十三件工程標單，向總務室Ｈ
      ○○拿。」、「（問：除標單外還拿什麼？）他本來叫我
      拿預算及押標金，但我沒拿。未○○自己拿給我，還告訴
      我要寫多少錢。」、「（問：Ｈ○○為何叫你把德森及金
      東填上去？）未○○拿了一些牌來給我，叫我拿去給總務
      ，但我沒拿去，我是打電話給總務說。」等情，亦彰顯被
      告Ｈ○○確實知悉未○○對於海尾二排等二十九件工程進
      行圍標無訛，則其身為秘書室總務，於知悉上開合計二千
      五百六十萬元之工程補助經費，均係被告未○○所爭取而
      得，且基於職務而知悉未○○確有就上開海尾二排等二十
      九件工程借牌投標及陪標之事，竟未能斷然拒絕，反而體
      察上意，協助配合交付標單，衡其所為，自難脫免參與前
      開所述犯行之責。
（四）又查依八十九年三月二日通訊監察紀錄內容顯示：被告未
      ○○於是日十一時二十四分許以電話向被告Ｍ○○表示：
      「阿發，現在諸讚報的那個，如果今年度有准下來，還是
      有會勘過要下來的，就不用報了。」，Ｍ○○回稱：「這
      樣我們怎麼有那麼多條路？現在要用什麼名稱？跟主辦的
      考慮好。」，未○○續稱：「現在也是一樣啊，你現在找
      交通部今年度有補助我們的，還是有會勘過要准我們的。
      」，Ｍ○○續回稱：「因為我們路要寫很多，你聽有沒有
      ？」、「有的都弄完了，現在一定會重複，是不是我們改
      加什麼段下去，可以這樣，還是做一些橋。」，未○○表
      示：「我問一下，稍等一下，你不要掛斷。【此時未○○
      問身邊某人若重複之地段道路，再加什麼段，這樣是否可
      行？】喂，不行。」，Ｍ○○表示：「不行，我們怎麼有
      那麼多條。」，未○○接著表示：「這樣，不然就橋嘛。
      」，Ｍ○○則回稱：「橋，全部都橋，你會暈倒，橋可以
      嗎？」，未○○其後表示：「橋下來，我們再用其他方式
      處理，橋可以啊。」，Ｍ○○回稱：「橋和沒報過的這樣
      而已就對了。」等情，此有附件五通訊監察譯文表（第四
      十二頁）及錄音帶存卷可稽；依上開通訊監察內容，被告
      未○○與Ｍ○○二人於通話中攪盡腦汁共謀如何提報道路
      或橋樑工程以爭取經費，顯見被告Ｍ○○對於未○○係屬
      借牌圍標工程之營造相關業者一節，業已有所知悉，則其
      身為公務人員，仍配合被告未○○所交代之事項處理，當
      然難解其共犯之責。
（五）復查依八十九年四月二十八日通訊監察紀錄內容顯示：被
      告未○○於該日十一時五十五分許，以電話向證人戌○○
      查詢表示：「阿珠，你早上拿幾份禮物回來？」，戌○○
      回稱：「五份，都是五的。」，未○○續稱：「你才拿五
      張回去而已？」，戌○○續回稱：「我沒有拿齊全，因為
      總仔沒來，所以沒有拿齊全。」，未○○接著表示：「我
      知道，你資料有沒有抄回來？」，戌○○回稱：「資料有
      。」等情；另於該日十二時三分許，證人宇○○以電話向
      未○○查詢：「你芳苑那總共幾間？」，未○○回稱：「
      二十九間厝。」，宇○○續稱：「不是五個在那邊？」，
      未○○續回稱：「那六個。」，宇○○接著表示：「這邊
      二十三就對了。」，未○○回稱：「你那五個，是不是阿
      珠已經拿五個回去了？我拿回去，我會處理。」等情；又
      於同日十三時二十二分許、十三時三十五分許、十四時五
      十五分許、十五時許、十五時十二分許、十五時二十分許
      ，天○○亦六度以電話與未○○聯繫有關芳苑鄉工程之投
      標事宜；其後於同日十五時五十二分許，Ａ○○以電話向
      其夫未○○查詢：「那寫二萬，是你叫他寫的嗎？」，未
      ○○回稱：「押的嗎？」，Ａ○○續稱：「嗯。」，未○○續回稱：「押的，那應該證件裡都有。」，Ａ○○接著
      表示：「證件裡都有？他們公司寫的呢？他們寫二萬，你
      怎麼下達三萬？」，未○○回稱：「你叫阿鳳聽。」，Ａ
      ○○接著對天○○表示：「喂，阿鳳，那押的標封裡不是
      有寫？」，天○○接過電話後表示：「押的就是要有那張
      文，他們沒有收到文嗎？」，未○○回稱：「我不知道，
      不是啦，我們那... 」，天○○續稱：「喔，我們那個
      ... 」，未○○續回稱：「裡面沒有寫嗎？」，天○○接
      著表示：「可能押三的樣子，你要拿去給廠商改一下，叫
      他們改三萬，再蓋他的小章，你知道我的意思嗎？這是在
      哪裡？」，未○○回稱：「不要緊，我問了以後再打。」
      等情，此有附件五通訊監察譯文表（第四十三至四十五頁
      ）及錄音帶在卷可稽；依上開通訊監察之內容以觀，被告
      未○○，與證人亥○、宇○○、天○○、戌○○等家族成
      員之營造公司間確有借牌投標及陪標之情形無訛。
（七）又上開「芳苑鄉海尾二排排水改善工程」，經芳苑鄉公所
      嗣先後於八十九年五月一日、五月二日、五月五日辦理開
      標結果，確由伍益公司標得五件、聖益公司標得二件、立
      益公司標得二件、木山公司標得三件、總興土木包工業標
      得二件、吉崧公司標得二件、尚品土木包工業標得二件、
      漢寶公司標得二件、正吉土木包工業標得一件、國寶公司
      標得二件、詠泰公司標得二件、金聯合公司標得一件、豐
      田土木包工業公司標得一件、佑新公司標得一件、泓裕公
      司標得一件，順利標得前揭二十九件工程承包施作之權利
      ，並由不知情之承辦公務員Ｚ○○於職務上掌管之開標紀
      錄上為不實之開標比價紀錄，完成形式上之比價及開標程
      序；「芳苑鄉第二牛車橋九二一地震受損災修工程」部分
      ，芳苑鄉公所嗣於八十九年二月三日辦理開標，確由聖益
      公司以一千四百五十萬元標得，並由不知情之Ｚ○○於職
      務上掌管之開標紀錄上為不實之開標比價紀錄，完成形式
      上之比價及開標程序，亦有彰化縣芳苑鄉開標紀錄影本三
      十份在卷足憑。
（八）被告玄○○既與被告未○○關係匪淺，且知上開工程之經
      費係未○○爭取而來，未○○欲承包上開工程，已如前述
      ，則被告玄○○應知未○○係借牌投標及陪標無疑。
（九）又政府採購法係於八十七年五月二十七日經總統公布實施
      ，其中第五十條第一項第三款規定：「投標廠商有借牌之
      情形，經機關於開標前發現者應不予開標，於開標後發現
      者應不決標予該廠商」，被告玄○○、Ｈ○○、Ｍ○○等
      三人於上開時間分別擔任芳苑鄉公所鄉長、秘書室總務、
      建設課約雇人員，負責工程之發包工作，應無不知之理。
      詎其三人明知上開工程有前述借牌投標及陪標之情形，竟
      仍予以決標之決定，足見其三人具有明知為不實之事項，
      而登載於職務上所掌之公文書之犯行甚明。
（十）至證人未○○於本院審理時雖到庭證稱：「上開二十九件
      芳苑鄉海尾二排排水改善工程，我借牌投標，但並未將那
      些廠商名稱告訴Ｈ○○，因為那些廠商沒有意願參與投標
      ，而我跟那些廠商很熟，所以請他們借牌給我參與投標，
      這些情形我並未告訴Ｈ○○，通知比價後亦未向Ｈ○○詢
      問是哪幾家廠商，更未向Ｈ○○詢問底價」等語，核與上
      開事證不符，應係事後迴護被告Ｈ○○等人之詞，委無可
      取。
（十一）綜上所述，足證被告玄○○、Ｈ○○、Ｍ○○等三人上開
      所辯顯係飾卸之詞，不足採信，是罪證明確，其三人之犯
      行均堪以認定。
六、田尾鄉公所部分：
（一）訊據上訴人即被告（下稱被告）Ｋ○○坦承於上開時間擔
      任田尾鄉鄉長，該鄉曾發包施作上開「彰八三線道路改善
      工程」等七件道路工程及「海豐村排水改善工程」等二十
      件之事實不諱，惟矢口否認有公務員明知為不實之事項，
      而登載於職務上所掌之公文書之犯行，辯稱：伊認為治水
      很重要，所以伊曾向中央、水資局爭取很多經費，但伊並
      未說要跟未○○配合，亦不敢保證誰可以包到上開工程。
      至未○○有無借牌投標，伊並不清楚，伊係根據優良廠商
      來指定參與比價之廠商，並無任何人提供廠商名單給伊，
      且係公開比價，何人得標，伊並未注意，伊曾告訴同仁說
      ，違法之事情不能做，所以應無開標紀錄應無不實之情形
      云云。
（二）惟查依八十八年十月十四日、八十九年三月八日通訊監察
      紀錄內容顯示：被告Ｋ○○於八十八年十月十四日十二時
      二十四分許主動打電話找未○○，電話中表示：「你們那
      聖益，那是你的工程？」，未○○回稱：「聖益嗎？應該
      是的樣子。」，Ｋ○○表示：「是喔，我幫你蓋好了，下
      午先去領出來用。」，未○○表示：「好，好，我知道，
      啊，多少？不知道哪一條下來？」，Ｋ○○接著表示：「
      很多條，我哪知道。」，未○○接著回稱：「很多條，好
      ，好。」等情；又被告Ｋ○○之二嫂ｍ○○（任職於田尾
      鄉長辦公室）於是八十九年三月八日九時八分許以電話向
      被告未○○表示：「資料打好了。」，未○○回稱：「公
      文好了？公文你是怎麼打，嫂仔你念一遍好不好？」，ｍ
      ○○表示：「主旨：檢送本鄉海豐村排水改善等工程計劃
      書一式二份，由於敝鄉財源困難，無法辦理改善，建請上
      級機關予以補助改善。」，未○○續稱：「這是要去副總
      統辦公室的喔？」、ｍ○○回稱：「對。」，未○○續稱
      ：「你看是要打【上級】還是打【懇請副總統惠予協助辦
      理】？」，ｍ○○表示：「我看這上級機關範圍很大呢。
      」，未○○表示：「對呀，我們是要直接去找連戰的。」
      ，ｍ○○表示：「這樣。」，未○○接著表示：「不然，
      還是免，寫上級就好。」，ｍ○○亦表示：「寫上級機關
      喔，不過你正本已經寫副總統辦公室，應該可以。」，未
      ○○其後表示：「好。」等情，此有附件五通訊監察譯文
      表（第二十一、七頁）及錄音帶存卷可稽；依上開通訊監
      察內容，可知被告Ｋ○○於八十八年十月間即已與未○○
      甚為熟識，且知悉未○○係借牌承包工程之營造相關業者
      ，否則豈會主動查詢「聖益」是否為未○○之工程，並積
      極告知已經蓋好很多條（應係指工程），可以領出來用（
      應係指工程款）等情；又被告Ｋ○○於九十年八月二十三
      日檢察官偵查中亦供承上開經濟部水資源局補助之二十件
      工程確係被告未○○所爭取而得，核與上揭通訊監察內容
      相符，則被告Ｋ○○既知上開二十件工程係未○○所爭取
      而得，而未○○復係借牌承包工程之營造相關業者，其戮
      力建構政商人脈關係以爭取補助經費之目的即係欲供己承
      包工程轉發施作獲利，倘被告Ｋ○○果真並未同意由未○○來承攬上開二千萬元經費補助工程之部分工程，則未○○何須浪費心力安排招待丁○○，並透過特殊管道請託Ｔ
      ○○為田尾鄉爭取前開排水改善工程之補助經費，其理至
      明。
（三）次查依八十八年十月十五日通訊監察紀錄內容顯示：被告
      未○○於該日十時七分許，以電話向天○○查詢：「阿鳳
      ，你裡面還有沒有錢？」，天○○回問：「要去哪裡找，
      怎麼說有錢沒有錢？」，未○○稱：「不是，如果我跟你
      講你領...，我昨天跟你說鄉長那要那個。」，天○○接
      著表示：「你跟我爸講，你跟我講無效，因為再來我們錢
      不能用出去，要怎麼講夠不夠，一定不夠的，要怎麼講有
      沒有，要或不要，不然少一些案子而已，領一些回來補貼
      而已，很緊的時候，籌錢回來繳票，... 」；未○○聽完
      天○○之抱怨後表示：「好啦，先籌一百萬叫ＯＯ拿過去
      那個，好不好？」，天○○無奈回稱：「好啦，你跟你Ｏ
      Ｏ講就好。」；接著被告Ａ○○於該日十一時五十分許，
      以電話向其夫未○○表示：「喂，你是要放在她家裡，還
      是怎樣？」，未○○回稱達：「放在她家裡。」，Ａ○○
      表示：「拿給阿桑就好了？」，未○○稱：「你先打電話
      給她，電話中不要講，她媽媽今天去台東，沒人在家，你
      人在哪？」，Ａ○○接著表示：「我快到田尾了，你先聯
      絡。未○○接著回稱：「好，我打電話給她。」等情；被
      告未○○旋於該日十一時五十一分許，以電話與鄉長Ｋ○○聯絡：「長仔，你人在哪裡？我太太要過去找妳。」，
      Ｋ○○表示：「我現在在公路花園。」，未○○稱：「公
      路花園喔，不然叫她去家裡等你？」，Ｋ○○接著表示：
      「我家都沒半個人嗎？我嫂嫂等一下就回去了。」，未○○接著回稱：「妳嫂嫂回去了，不然我叫她... 」，Ｋ○○其後表示：「拿給我嫂嫂。」，未○○回稱：「好。」
      等情；其後，被告未○○隨即於該日十一時五十三分許，
      以電話與其妻Ａ○○聯絡：「我跟你講，你把它拿去家裡
      ，二嫂回去在家裡。」，Ａ○○表示：「她在家裡？」，
      未○○稱：「二嫂啦，她嫂嫂。」，Ａ○○接著表示：「
      她在家裡嗎？」，未○○接著回稱：「她嫂嫂回去在家裡
      ，不然你在家裡等一下。」等情，此有附件五通訊監察譯
      文表（第二十一至二十二頁）及錄音帶存卷可據；而依被
      告Ａ○○於九十年八月二十三日日調查站調查時供稱確有
      於八十八年十月十五日將上開一百萬元親手交予Ｋ○○之
      二嫂收下，惟Ｋ○○之二嫂並未仔細點收隨即收下等語；
      另依證人ｍ○○於九十年八月二十三日日調查站調查時供
      稱確有收到Ａ○○所請求轉交ｎ○○之一百萬元，當時僅
      係粗估，並沒有點收等情；是依前揭八十八年十月十四日
      、十五日通訊監察內容及上開供述內容綜合觀察，被告未
      ○○係於接獲鄉長Ｋ○○告知「聖益」工程已蓋好，可領
      用後，即向天○○調錢，並提及是鄉長要「那個」，接著
      天○○便對金錢吃緊一事有所埋怨，未○○聽完後，仍要
      求天○○先籌一百萬元叫Ａ○○拿過去，其後Ａ○○即向
      未○○查詢要將錢送到何處，未○○交代Ａ○○先打電話
      給鄉長Ｋ○○，並特別叮嚀「電話中不要講」，倘上開一
      百萬元果如被告Ｋ○○、Ａ○○所言僅係未○○積欠Ｋ○○之大哥ｎ○○所為之清償款項，則此乃極為單純之債權
      債務關係，何以不願利用金融機構「匯款轉帳」或簽發「
      即期支票」之方式清償，而須以「現金」直接交付？既係
      交付現金，為何又無庸點收，若有不足，何人負責？若未
      ○○積欠之對象果真係「ｎ○○」，何不直接返還予債權
      人本人，而須輾轉與Ｋ○○聯絡？又未○○於與天○○通
      話中，何須以「那個」來代稱單純之債務關係？再者，未
      ○○於與其妻Ａ○○通話中，又何須特別叮嚀其妻「電話
      中不要講」？在在啟人疑竇；雖因其通話時間係於八十八
      年十月間，無法直接逕認與本件申請補助工程經費有關，
      然該多次通話內容之前後言詞意旨，實難自圓其說，則上
      開「一百萬元」究竟是否與本件以外之其他工程有所關聯
      ，應由檢察官另行依法為適當之處理，且就本件而言至少
      已足證明被告Ｋ○○確與未○○關係匪淺，否則被告未○○不會如此積極籌款；綜觀上情，被告Ｋ○○與未○○間
      顯然存有高度之互動默契，始能於短期內輕易調得一百萬
      元之現金運用，則被告Ｋ○○辯稱其不知未○○借牌投標
      上開工程，恐難令人置信。
（四）另查依八十八年六月二日通訊監察紀錄內容顯示：證人天
      ○○於該日以電話與臺中商業銀行溪湖分行之職員「雅惠
      」聯絡，天○○於電話中表示：「還是你要幫我寫？」，
      對方表示：「沒有啦。」，天○○接著表示：「好啦，我
      自己寫一寫，二十六萬三張，五十萬一張。」，對方乃表
      示：「要打哪裡。」，天○○表示：「打溪湖就好了。」
      ，對方接著說：「打○六三，那抬頭？」，天○○接續表
      示：「彰化縣田尾鄉公所。」，對方重複：「彰化縣田尾
      鄉公所。」後，天○○接著又說：「金東營造股份有限公
      司。」，對方則回稱：「金東沒關係，不用講，反正你那
      邊就好。」等情，此有附件五通訊監察譯文表（第六頁）
      及錄音帶存卷可稽；依上開通訊監察之內容以觀，渠等確
      亦有陪標田尾鄉前開彰八三線道路改善工程等七件工程無
      訛，否則豈會於前開道路改善工程發包開標之前一日由聖
      益公司之負責人天○○於電話中要求金融機構之職員繕打
      金東公司向田尾鄉公所投標所需使用之押標金支票。
（五）復查依八十九年六月二十九日通訊監察紀錄內容顯示：證
      人天○○於該日十一時三十九分以電話與未○○聯絡，電
      話中表示：「這要九多少？要乘以九多少？」，未○○回
      問：「哪邊？」，天○○表示：「田尾。」，未○○乃表
      示：「你叫ＯＯ問。」，天○○接著表示：「ＯＯ是說，
      因為她有問回來了，他叫我們減一些，是要怎樣減一些呢
      ？她是抄底回來。」，未○○接著回稱：「有抄底，抄底
      回來，我跟你講用九五好了。」等情，此有附件五通訊監
      察譯文表（第八頁）及錄音帶存卷可稽；依上開通訊監察
      之內容以觀，天○○確有陪標田尾鄉前開工程，至為炯然
      ，復參諸前開關於芬園鄉、大城鄉、芳苑鄉部分之相關通
      訊監察紀錄所顯示之圍標過程內容，堪認證人Ａ○○、亥
      ○、宇○○、天○○、戌○○等人確均有參與上開田尾鄉
      工程之陪標無誤。
（六）又上開田尾鄉○○○○○道路改善工程」等七件道路工程
      部分，嗣於八十八年六月三日辦理開標結果確由聖益公司
      標得二件、木山公司標得一件、吉崧公司標得一件、尚品
      土木包工業標得一件、金東公司標得一件、長成公司標得
      一件；「海豐村排水改善工程」等二十件工程部分，嗣先
      後於八十九年六月三十日、七月十三日、七月二十五日、
      七月二十六日辦理開標結果確由立益公司得標一件、聖益
      公司得標五件、伍益公司得標六件、金東公司得標三件、
      佑新公司得標二件、總興土木包工業得標三件，並由不知
      情之ｂ○○於職務上掌管之開標紀錄上為不實之開標比價
      紀錄，完成形式上之比價及開標程序，亦有彰化縣田尾鄉
      開標紀錄影本二十七份在卷足憑。
（七）另政府採購法係於八十七年五月二十七日經總統公布實施
      ，其中第五十條第一項第三款規定：「投標廠商有借牌之
      情形，經機關於開標前發現者應不予開標，於開標後發現
      者應不決標予該廠商」，被告Ｋ○○於上開時間擔任田尾
      鄉鄉長，負責工程之發包工作，應無不知之理。詎其明知
      上開工程有前述借牌投標及陪標之情形，竟仍利用不知情
      之承辦公務員ｂ○○予以決標之決定，足見其具有明知為
      不實之事項，而登載於職務上所掌之公文書之犯行甚明。
（八）此外，復有如附件所示其他通訊監察紀錄、田尾鄉公所向
      各機關爭取預算往來文件、田尾鄉公所辦理投標文件、各
      廠商與田尾鄉公所往來文件等件附卷可資佐證。
（九）至證人未○○於本院審理時到庭結證稱：「政府採購法剛
      實施尋求優良廠商名單時，我有送廠商名單給Ｋ○○或田
      尾鄉公所其他人員，但不是為工程招標。本件我並未將借
      牌之事告訴Ｋ○○或田尾鄉公所其他人員，亦未先提供廠
      商名單給Ｋ○○，更未探詢過底價，天○○所指之『抄底
      』，不可能係向公所人員詢問底價」等語，核與上開事證
      不符，顯係事後迴護被告Ｋ○○之詞，不足憑採。
（十）綜上所述，足證被告Ｋ○○上開所辯顯係飾卸之詞，不足
      採信，是罪證明確，其犯行均堪以認定。
七、關於證據能力方面
（一）關於「通訊監察」部分：按被告以外之人於審判外之言詞
      或書面陳述，除法律另有規定者外，不得作為證據，刑事
      訴訟法第一百五十九條第一項定有明文。所謂法律有另外
      規定，包括依通訊保障及監察法所為之合法通訊監察內容
      ，此乃法理所當然；經查本件檢察官於偵查中指揮調查站
      人員執行通訊監察期間，均依法核發通訊監察書，有調閱
      之上開通訊監察書足按，且各該為本院所據為判斷基礎之
      通訊監察紀錄內容，亦經原審於準備程序當庭勘驗，或由
      執行通訊監察之調查人員於譯文報告表上蓋章負責，此有
      相關之通訊監察書、勘驗筆錄及譯文報告表存卷可稽，於
      程序或形式上均無瑕疵可指，依法當然具有證據能力，是
      本件被告甲○○等人辯稱本院據為判斷基礎之通訊監察紀
      錄，為非法監聽，並無證據能力，尚有誤會。
（二）關於「證人於審判外之陳述」部分
      按被告以外之人於審判外之陳述，除法律有規定者外，不
      得作為證據，九十二年九月一日修正施行之刑事訴訟法第
      一百五十九條第一項雖定有明文，然九十二年一月十四日
      修正通過之刑事訴訟法施行前，已繫屬於各級法院之案件
      ，其以後之訴訟程序，應依修正刑事訴訟法終結之。但修
      正刑事訴訟法施行前，已依法定程序進行之訴訟程序，其
      效力不受影響，亦為刑事訴訟施行法第七條之三所明定。
      是被告以外之人於審判外之陳述，如於刑事訴訟法修正前
      已依法定程序進行之訴訟程序，其效力不受影響，即應認
      為有證據能力（最高法院九十三年度台上字第四四○○號
      判決參照）。查本件上開證人辰○○等人於調查站及偵查
      時所為之陳述，均為刑事訴訟法修正前所進行之訴訟程序
      ，且均經原審及本院於審理時分別向當事人、辯護人提示
      並告以要旨，雖該證人於檢察官訊問時所為之上開陳述，
      並未經具結，但當時（即修正前）之刑事訴訟法，並無證
      人須經具結始有證據能力之規定，且檢察官係依共同被告
      之身分訊問辰○○等人，依當時刑事訴訟法第一百八十六
      條第三款之規定係屬不得令其具結之情形，是依上開規定
      ，證人辰○○等人上開於審判外之陳述，其效力均不受影
      響。
八、查被告行為後，關於刑法第十條第二項公務員之定義，於九
    十四年二月二日經總統公布修正，並自九十五年七月一日起
    生效，該條項原規定為「稱公務員者，謂依法令從事於公務
    之人員。」，經修正為「稱公務員者，謂下列人員：(1)依法
    令服務於國家、地方自治團體所屬機關而具有法定職務權限
    ，以及其他依法令從事於公共事務，而具有法定職務權限者
    。(2)受國家、地方自治團體所屬機關依法委託，從事與委託
    機關權限有關之公共事務者。」，修正後對於公務員之範圍
    雖加以限縮，但上開被告甲○○等人無論依修正前後之刑法
    第十條第二項規定，均符合公務員身分，即無有利或不利於
    被告被告甲○○等人之情形，自無庸依刑法第二條第一項之
    規定比較新舊法，而應依一般法律適用原則，適用裁判時法
    即修正後新法處斷（最高法院九十五年十一月七日第二十一
    次刑事庭會議決議參照）。又刑法第五十六條之連續犯上開
    時間亦經公布刪除，刪除連續犯後須依數罪併罰之規定處罰
    ，經比較後並非較有利於被告，依刑法第二條第一項前段之
    規定，此部分應適用行為時即修正前刑法第五十六條之規定
    論以連續犯。另貪污治罪條例第五條第一項第三款之對於職
    務上之行為收受不正利益罪係規定處七年以上有期徒刑，得
    併科新台幣六千萬元以下罰金，而據上開時間修正之刑法第
    三十三條第五款規定：「主刑之種類如下：五、罰金：新臺
    幣一千元以上，以百元計算之」等規定，是依修正後之規定
    ，該條例所得併科之罰金刑最低為新臺幣一千元；然依被告
    行為時之刑罰法律，即修正前刑法第三十三條第五款規定之
    罰金最低額一元，該罪之罰金刑最低額為銀元一元，若換算
    為新臺幣，僅為新臺幣三元，加上依罰金罰鍰提高標準條例
    第一條之規定提高十倍，亦僅為新臺幣三十元，比較上述修
    正前、後之法律，自以被告行為時關於併科罰金刑之規定較
    有利於被告。又刑法第二十八條原規定：「二人以上共同實
    施犯罪之行為者，皆為正犯。」，於上開時間修正為：「二
    人以上共同實行犯罪之行為者，皆為正犯。」，揆諸本條之
    修正理由係為釐清陰謀共同正犯、預備共同正犯、共謀共同
    正犯是否合乎本條規定之正犯要件，亦即修正後之共同正犯
    ，限縮在「實行」概念下之共同參與行為，始成立共同正犯
    而已。就本案被告丑○○等人所涉之上揭公務員登載不實事
    項於公文書罪，彼等均成立共同正犯，無論修正前後之法律
    規定，對於彼等之刑度及處罰並無有利或不利之情形，自應
    依一般法律適用原則，適用裁判時法即修正後刑法第二十八
    條之規定。另刑法第三十七條第二項關於褫奪公權之規定，
    於上開時間亦修正為：「宣告一年以上有期徒刑，依犯罪之
    性質認為有褫奪公權之必要者，宣告一年以上十年以下褫奪
    公權。」而修正前之規定：「宣告六月以上有期徒刑，依犯
    罪之性質認為有褫奪公權之必要者，宣告一年以上十年以下
    褫奪公權。」本件被告經宣告有期徒刑四年二月（詳如後述
    ），不論依修正前、後之刑法第三十七條第二項之規定，均
    得宣告褫奪公權，對被告而言並無有利或不利之情形，亦應
    依一般法律適用原則，適用裁判時法即修正後刑法第三十七
    條第二項之規定，宣告褫奪公權。均合先說明。
九、關於論罪科刑方面
（一）按政府採購法之立法目的在於建立公平、正當之「實質」
      競標程序，倘投標廠商對於政府相關機關所經辦發包之公
      共工程進行借牌圍標，而公務員亦事先知情而從旁予以配
      合，則該公務員既然對於借牌投標、陪標之不法廠商所提
      出之相關標單，業已知悉其並非出自個別廠商各自獨立基
      於參與競標之真意所為，而係出於借牌圍標者之個人決意
      ，縱其因欲避人耳目而於發包流程仍具備「形式」之競標
      程序，因其業已破壞「實質」之競標程序，公務員當然須
      就其將非實質競標之不實開標、決標流程事項登載於職務
      上所掌管之開標、決標公文書之行為，負刑法第二百十三
      條之公務員登載不實事項於公文書罪。
（二）核被告甲○○、丁○○二人所為，均係犯貪污治罪條例第
      五條第一項第三款之對於職務上行為收受不正利益罪。公
      訴人雖認被告甲○○就芬園鄉之「彰六十線三芬道路瓶頸
      改善工程」等二十件工程或為鄉○道路、擋土牆，或為廟
      前道路、巷口路面，或為學校停車場路面，以一般正常人
      之認定均可認為無急迫性，又無危險性，甚至部分未予簽
      報，嗣後芬園鄉竟獲交通部同意補助二千萬元，因認被告
      甲○○此部分係犯貪污治罪條例第四條第一項第五款之對
      於違背職務上行為收受不正利益罪云云，惟查上開工程是
      否同意補助係屬交通部長或其職務代理人之權責，並非被
      告甲○○之權責，況該工程是否具有急迫性、危險性，仍
      屬見仁見智，是尚難遽認被告甲○○此部分收受不正利益
      之行為係屬違背職務上之行為，公訴人起訴法條尚有未洽
      ，應予變更。至被告甲○○、丁○○二人先後收受不正利
      益犯行，犯罪構成要件相同，顯係基於概括犯意反覆為之
      ，均為連續犯，均應依修正前刑法第五十六條之規定論以
      一罪，並加重其刑。又其二人所收受上開不正利益之價額
      （計被告甲○○三次，被告丁○○四次），以台中地區當
      時之時價計算，均在新臺幣五萬元以下，且情節尚稱輕微
      ，並依同條例第十二條第一項之規定減輕其刑，且先加重
      而後減輕之。又其二人之犯罪時間均係在九十六年四月二
      十四日以前，且均依貪污治罪條例第十二條第一項之規定
      減輕其刑，已不在限制減刑之列（見上開減刑條例第三條
      第一項地款但書之規定），合於中華民國九十六年罪犯減
      刑條例第二條第一項第三款之規定，應減其宣告刑二分之
      一。原審予以論罪科刑，固非無見，惟查犯貪污治罪條
      例之罪，宣告有期徒刑以上之刑者，並宣告遞奪公權，同
      條例第十七條定有明文。原判決漏未依貪污治罪條例第十
      七條之規定宣告褫奪公權，已有判決不適用法律之違誤。
      原判決未及依中華民國九十六年罪犯減刑條例之規定予
      以減刑，亦有可議。被告甲○○、丁○○二人上訴意旨仍
      執前詞否認犯罪，雖無理由；檢察官上訴意旨認被告甲○○就芬園鄉之「彰六十線三芬道路瓶頸改善工程」等二十
      件工程部分應成立對於違背職務上行為收受不正利益罪云
      云，及空口指摘原判決關於被告丁○○部分判決不當，亦
      無理由，但原判決既有上述可議之處，應由本院將原判決
      關於被告甲○○、丁○○二人部分予以撤銷改判。爰審酌
      被告甲○○、丁○○均為國家中央級機關之公務員，原應
      廉潔自持，謹言慎行，恪遵職責，詎竟於職務上之行為收
      受不正利益，敗壞公務員風紀，及其等之品行、智識程度
      等一切情狀，各量處如主文第二項所示之刑，並依法宣告
      褫奪公權，及依法減刑，以示懲儆。又貪污治罪條例第十
      條第一、二項之規定予以追繳沒收、追徵其價額或以其財
      產抵償者，以貪污所得之財物為限，而「不正利益」既無
      明文規定，自不能包括在內（最高法院七十四年台上第一
      三五五號判例參照），因被告甲○○、丁○○二人貪污所
      得係「不正利益」，並非屬財物，故不併予諭知追繳沒收
      ，併此敘明。
（三）核被告丑○○、辰○○、Ｎ○○、辛○○、玄○○、Ｈ○○、Ｍ○○及Ｋ○○等人所為，均係犯刑法第二百十三條
      之公務員登載不實事項於公文書罪。被告丑○○、辰○○
      二人間，被告Ｎ○○、辛○○二人間，及被告玄○○、Ｈ
      ○○、Ｍ○○三人間，分別具有犯意聯絡及行為分擔，均
      為共同正犯。至彼等先後登載不實事項於公文書犯行，犯
      罪構成要件相同，顯係基於概括犯意反覆為之，均為連續
      犯，應分別依修正前刑法第五十六條之規定論以一罪，並
      加重其刑。又丑○○、辰○○二人利用不知情之承辦公務
      員Ｗ○○而為本件犯行，被告玄○○、Ｈ○○、Ｍ○○三
      人利用不知情之承辦公務員Ｚ○○而為本件犯行，及被告
      Ｋ○○利用不知情之承辦公務員ｂ○○而為本件犯行，均
      係間接正犯。另彼等犯罪時間均係在九十六年四月二十四
      日以前，合於中華民國九十六年罪犯減刑條例第二條第一
      項第三款之規定，應減其宣告刑二分之一。原審予以論罪
      科刑，固非無見，惟查上開彰化縣芬園鄉、大城鄉、芳
      苑鄉、田尾鄉之工程開標作業，究係由何人主持？是否知
      情？原判決均未予認定，已有未合。被告Ａ○○、亥○
      、宇○○、Ｑ○○、天○○、戌○○、Ｄ○○等人並不成
      立公務員登載不實事項於公文書罪（詳如後述），原判決
      認被告丑○○、辰○○、Ｎ○○、辛○○、玄○○、Ｈ○○、Ｍ○○及Ｋ○○等人，與被告Ａ○○、亥○、宇○○
      、Ｑ○○、天○○、戌○○、Ｄ○○等人，成立共同正犯
      ，亦有違誤。被告丑○○、辰○○、Ｎ○○、辛○○、玄
      ○○、Ｈ○○、Ｍ○○、Ｋ○○等人上訴意旨仍執前詞否
      認犯罪，及檢察官上訴意旨空口指摘原判決此部分不當，
      雖均無理由，但原判決既有上述可議之處，應由本院將原
      判決關於此部分予以撤銷改判。爰審酌被告丑○○、Ｎ○○、玄○○、Ｋ○○四人擔任鄉長，受人民以選票付託，
      期其能忠誠盡職，造福鄉梓，詎竟不知依法行政，恣意破
      壞政府採購機制，犯後復刻意飾詞圖卸，未見悔悟之心等
      情；被告辰○○、辛○○、Ｈ○○、Ｍ○○四人，均為地
      方層級機關之公務員，對於國家所託付之職務，不知奉公
      守法，竟體承上意，曲意配合，犯後亦刻意飾卸推諉，未
      見悔悟之意等情；以及參酌彼等八人之品行、智識程度等
      一切情狀，分別量處如主文第三、四、五、六項所示之刑
      ，並依法減刑，以示懲儆。
貳、無罪部分
甲、公訴意旨略以：
（一）被告黃○○於八十八年間係擔任彰化縣田尾鄉公所清潔隊
      長，為依法令從事公務之人員。田尾鄉公所於八十八年四
      月間辦理「田尾鄉應急垃圾衛生掩埋場工程」，由聖益公
      司以九百八十萬元得標，該工程於同年四月二十二日開工
      ，施工期限為一百二十日曆天，應於八十八年九月十九日
      前完工（期間曾申請停工七十七天獲准），同年九月間聖
      益公司因恐無法如期竣工，即向該公所提出展期之申請，
      被告黃○○表明不同意展期，惟在亥○指示聖益公司負責
      人天○○對於清潔隊長黃○○違背職務之行為，交付賄賂
      五萬元予黃○○後，黃○○遂配合聖益公司，在聖益公司
      於八十八年九月十八日所出具載明田尾鄉應急垃圾衛生掩
      埋場已於八十八年九月十七日竣工之內容不實之工程竣工
      報告單上簽請田尾鄉公所派員驗收，使聖益公司免受逾期
      完工之按日罰款。同年十月間該工程驗收前，天○○復為
      使驗收順利通過，致送約二萬元予負責驗收之戊○○（田
      尾鄉公所建設課約僱人員），使該工程得以順利驗收請款
      ，被告戊○○竟於執行驗收職務時，對於職務上之行為收
      受前揭二萬元賄賂。另田尾鄉公所於八十八年五月間辦理
      之田尾鄉園藝特定區新建公園工程，由聖益公司牌照得標
      ，並由未○○之二哥ｏ○○參與施作，該工程於同年七月
      七日開工，施工期限為一百八十日曆天，扣除停工期間三
      個月後，應於八十九年四月五日到期，卻無法完工，監工
      人員戊○○為有義務監督工程如期完工之人，明知監督施
      工廠商是否在期限內完工為其主管監督之事務，且明知施
      工期限業已屆至，卻隱匿工程未如期完工之實情，未積極
      報知田尾鄉公所督促完工或處罰違約金，反配合未○○之
      請求，任由其繼續施工，並遲至八十九年四月十九日以彰
      化縣田尾鄉公所田鄉建字第二八六五號函同意准予延長二
      十二日曆天。嗣聖益公司於八十九年五月二十五日以聖字
      第一一七六號工程竣工報告單陳明前揭工程於八十九年五
      月二十三日竣工，並請田尾鄉公所驗收時，仍隱匿工程未
      如期完工之實情，未積極報知田尾鄉公所督促完工或處罰
      違約金，反配合未○○申請驗收並請領款項，直接圖利於
      得標施工之廠商聖益公司，使免於因逾期完工違約金處罰
      之私人不法利益。因認被告黃○○涉有犯貪污治罪條例第
      四條第一項第五款之對於違背職務之行為收受賄賂罪、第
      六條第一項第四款之圖利等罪嫌，兩罪間具有牽連犯關係
      之裁判上一罪；被告戊○○涉有同條例第四條第一項第三
      款之公務員經辦公用工程有其他舞弊情事罪、第五條第一
      項第三款對於職務上行為收受賄賂罪及第六條第一項第四
      款之圖利等罪嫌，三罪間具有想像競合犯關係之裁判上一
      罪云云。
（二）被告丑○○、辰○○、巳○○、Ｎ○○、辛○○、玄○○
      、Ｈ○○、Ｍ○○、酉○○、Ｋ○○、Ａ○○、亥○、天
      ○○、宇○○、戌○○等人就前揭事實欄所示各鄉公所之
      工程，分別有對於經辦公共工程為舞弊行為、對於主管或
      監督之事務直接或間接圖私人不法之利益之行為，以及洩
      漏工程招標底價之行為；被告巳○○並另代為設計附件一
      所示二十件道路改善工程之其中十五件工程之設計圖、預
      算書；被告酉○○另實際製作長勁公司所標得附件二之二
      所示工程之委外設計工作及中森公司所標得附件二之四所
      示六十件工程中之十七件工程之設計工作；被告亥○、天
      ○○、宇○○、戌○○等四人則分別出借立益、聖益、伍
      益等公司之營造牌照予未○○，由未○○標得附件一所示
      二十件工程中之七件、附件三之一所示工程中之九件、附
      件三之二所示之工程、附件四之一所示工程中之部分工程
      ，附件四之二所示工程中之十二件，立益、聖益、伍益等
      公司並標得附件二之二所示工程中之十件、附件三之一所
      示之九件工程、附件二之四所示工程中之部分工程；另被
      告亥○、天○○二人為使被告黃○○對前開垃圾衛生掩埋
      場工程准予展期，而對被告黃○○違背職務之行為行賄五
      萬元；被告Ａ○○則協助夫未○○對附件一所示二十件工
      程製作各競標廠商之投標資料或提供標押金支票與資金。
      因認被告丑○○、辰○○、玄○○、Ｈ○○、Ｍ○○、
      Ｎ○○、辛○○、Ｋ○○等人另涉有貪污治罪條例第四條
      第一項第三款之公務員經辦公用工程有其他舞弊情事罪、
      第六條第一項第四款之圖利、刑法第一百三十二條之公務
      員洩漏或交付關於中華民國國防以外應秘密之消息罪等罪
      嫌；被告巳○○、酉○○等二人涉有貪污治罪條例第四
      條第一項第三款之公務員經辦公用工程有其他舞弊情事罪
      、第六條第一項第四款之圖利、刑法第二百十三條之公務
      員登載不實事項公文書罪及第一百三十二條之公務員洩漏
      或交付關於中華民國國防以外應秘密之消息罪等罪嫌；
      被告亥○、天○○等二人涉有政府採購法第八十七條第四
      項之協議圍標、貪污治罪條例第四條第一項第三款之公務
      員經辦公用工程有其他舞弊情事罪、同條例第六條第一項
      第四款之圖利、同條例第十一條第二項之非公務人員行賄
      罪、刑法第二百十三條之公務員登載不實事項公文書、第
      一百三十二條之公務員洩漏或交付關於中華民國國防以外
      應秘密之消息罪等罪嫌；被告Ａ○○、宇○○、戌○○
      等人涉有政府採購法第八十七條第四項之協議圍標罪、貪
      污治罪條例第四條第一項第三款之公務員經辦公用工程有
      其他舞弊情事罪、同條例第六條第一項第四款之圖利、刑
      法第二百十三條之公務員登載不實事項公文書、第一百三
      十二條之公務員洩漏或交付關於中華民國國防以外應秘密
      之消息罪等罪嫌云云。
（三）被告寅○○、Ｑ○○、午○○、Ｒ○○、子○、乙○○、
      申○○、丙○○、Ｆ○○、Ｄ○○、地○○、Ｉ○○、Ｂ
      ○○、己○○、Ｏ○○、壬○○、宙○○、Ｃ○○等人就
      上開各鄉鎮之工程分別有出借營造執照而參與圍標及使公
      務員登載不實之行為；被告Ｐ○○於政府採購法施行前就
      上揭「彰八三線道路改善工程」等七件道路工程部分，有
      出借營造執照而使公務員登載不實之行為。因認被告寅○○、Ｑ○○、午○○、Ｒ○○、子○、乙○○、申○○、
      丙○○、Ｆ○○、Ｄ○○、地○○、Ｉ○○、Ｂ○○、己○○、Ｏ○○、壬○○、宙○○、Ｃ○○等人均涉有刑法
      第二百十四條之使公務員登載不實事項公文書罪及政府採
      購法第八十七條第四項之協議圍標罪嫌云云；被告Ｐ○○
      涉有刑法第二百十四條之使公務員登載不實事項公文書罪
      云云。
（四）被告立益公司、聖益公司、伍益公司、金東公司、佑新公
      司、木山公司、營泰公司、漢寶公司、吉崧公司、德森公
      司、國寶公司、詠泰公司、金聯合公司、泓裕公司、正松
      公司、長勁公司、中森公司之代表人、代理人或受雇人因
      執行業務犯政府採購法之罪，是彼等均涉有政府採購法第
      九十二條之罪嫌云云。
乙、按犯罪事實應依證據認定之，無證據不得認定犯罪事實；不
    能證明被告犯罪者，應諭知無罪之判決，刑事訴訟法第一百
    五十四條第二項、第三百零一條第一項分別定有明文。又認
    定不利於被告之事實，須依積極證據，苟積極證據不足為不
    利於被告事實之認定時，即應為有利於被告事實之認定，更
    不必有何有利之證據；另認定犯罪事實所憑之證據，雖不以
    直接證據為限，間接證據亦包括在內，然而無論直接或間接
    證據，其為訴訟上之證明，須於通常一般之人均不致有所懷
    疑，而得確信其為真實之程度者，始得據為有罪之認定，倘
    其證明尚未達到此一程度，而有合理性之懷疑存在時，即無
    從遽為有罪之確信（最高法院三十年上字第八一六號及七十
    六年臺上字第四九八六號判例參照）。次按刑事訴訟法第一
    百六十一條已於九十一年二月八日修正公布，其第一項規定
    ：檢察官就被告犯罪事實，應負舉證責任，並指出證明之方
    法。因此檢察官對於起訴之犯罪事實，應負提出證據及說服
    之實質舉證責任。倘其所提出之證據，不足為被告有罪之積
    極證明，或其指出證明之方法，無從說服法院以形成被告有
    罪之心證，基於無罪推定之原則，自應為被告無罪判決之諭
    知（最高法院九十二年臺上字第一二八號判例參照）。
丙、無罪理由
一、被告黃○○部分：
（一）訊據上訴人即被告（下稱被告）黃○○雖坦承於八十八年
      間擔任彰化縣田尾鄉公所清潔隊長，田尾鄉公所於八十八
      年四月間辦理「田尾鄉應急垃圾衛生掩埋場工程」，由聖
      益公司以九百八十萬元得標，該工程於同年四月二十二日
      開工，施工期限為一百二十日曆天，應於八十八年九月十
      九日前完工，同年九月間聖益公司因恐無法如期竣工，即
      向該公所提出展期之申請，伊曾以前垃圾場已飽和為由，
      建議不同意展期等事實不諱，惟堅決否認有對於違背職務
      之行為收受賄賂及圖利等犯行，辯稱：伊對於上開「田尾
      鄉應急垃圾衛生掩埋場工程」之工程展延並無最後決定權
      ，且伊所為擬辦意見係不准展期，事後亦未重簽。另伊並
      未向聖益公司負責人天○○收受上開五萬元，伊就上開工
      程並無驗收權限，並無收賄之可能與機會，亦無圖利之犯
      行云云。
（二）公訴人認被告黃○○涉有上開犯行，無非係以田尾鄉長Ｋ
      ○○於八十八年九月十四日曾電詢未○○，查詢關於聖益
      營造公司承包之「田尾鄉應急垃圾衛生掩埋場工程」何因
      要展期，表示課長簽說「飽和了」，並稱「不然叫課長拿
      回去重簽」，其後復表示「看是不是真的有需要，不然就
      做一做……」等語。未○○則旋以電話向宇○○查詢上開
      掩埋場工程尚須多久可以做好？宇○○於通話中表示還要
      十幾天才能完成，惟完工期限再五天即將到期，並表示其
      父亥○要其先申報展期，他也提出申請，惟清潔隊長卻說
      環保署不准等語。未○○隨即查詢會超過幾天？宇○○表
      示會差超過差不多一星期，未○○乃續表示如真的找麻煩
      ，相差不多，乾脆要罰就罰。宇○○旋即表示不要，並表
      示若處罰款將達幾十萬元，其父亥○曾表示這些錢來做那
      個，還有人情，若給他弄，算沒人情，改天還要找麻煩等
      語。翌日即八十八年九月十五日上午亥○特地以電話向天
      ○○表示：「領五萬元去給他，你打電話看他在家或是在
      那裏。」，天○○問：「哪一個？」，亥○稱：「隊長啦
      ，那一個，教都教不會，沒錢就不行…」，天○○稱：「
      他們已經送去請款了。」，亥○稱：「請什請（口氣很不
      好），不准啦，從那一天就跟他講要去走（指走動送錢）
      ，不走，結果在那邊。我跟妳講，妳打電話給隊長，看他
      在不在，拿五萬元給他，跟他說請他幫幫忙。」，天○○
      答稱：「好。」，其後，天○○旋即打電話到田尾鄉公所
      清潔隊，並與清潔隊內某男子（其音質與被告黃○○相似
      ）有如下之對話：天○○：「你下午在嗎？」，某男子答
      稱：「下午，現在不是下午嗎？你打過來就在啦。」，天
      ○○：「你下午還會在嗎？你會不會出去？」，某男子答
      稱：「要去取樣，何事？」，天○○：「沒有啦，我要去
      找你。」，某男子答稱：「好。」，天○○：「這樣有在
      那裏，好，謝謝。」。嗣後，天○○電話向未○○表示：
      「ＯＯ，我爸爸（指亥○）叫你打電話給長的（指田尾鄉
      鄉長Ｋ○○）……」，ｐ○○稱：「現在隊長已經重簽了
      啦，……」，天○○則稱：「可是我已經拿去了，我已經
      拿給他了啊。」，「未○○問：「什麼時候拿給他？」，
      天○○答：「我今天我爸爸叫我拿去。」，未○○稱：「
      我有叫阿郎（指宇○○）說不要。」，天○○稱：「我爸
      爸說不行，要我拿過去，『他也收了』……沒關係啦，給
      就給了，爸爸說叫我一定要送，還罵我。」，未○○問：
      「拿多少？」，天○○答稱：「五（指五萬元）哩。」，
      隨後未○○並留下被告Ｋ○○之行動電話，請天○○告知
      其父亥○轉告被告Ｋ○○該事，此有附件五通訊監察譯文
      表（第四、十二、十三、十五頁）及錄音帶在卷可按。且
      查負責上開垃圾掩埋場工程監工之吉優工程顧問有限公司
      於八十八年九月十五日八八吉字第○九○五號函稱：「彰
      化縣田尾鄉應急垃圾衛生掩埋場工程」截至八十八年九月
      十四日工程進度已達百分之九一、五三（執行差異：落後
      5-9.99%），且其工程項目中之廢氣排放設備工程、手動
      大門工程、污水收集井工程、成果告示牌工程之進度均為
      零（全部尚未施工），進場斜坡工程則尚有工程進度64.7
      8%尚未完工，折算前揭五未完工之工程經費高達七十萬元
      以上。衡諸聖益公司花費將一百二十日始完成工程之九成
      ，何以能在三日內完成近一成之工程？故該電話監聽紀錄
      被告亥○、天○○、未○○於電話中所陳應均屬真等為其
      論據。
（三）經查證人天○○於上開其與未○○之電話對話中（下稱監
      聽譯文），固曾對未○○陳稱：「可是我已經拿去了，我
      已經拿給他了啊。」、「今天我爸爸叫我拿去。」、「我
      爸爸說不行，要我拿過去，『他也收了』……沒關係啦，
      給就給了，爸爸說叫我一定要送，還罵我。」、「拿五（
      指五萬元）哩。」各等語。惟證人天○○嗣於調查站應訊
      時時證稱：「我與父親亥○通完電話後，即攜帶五萬元現
      金自行開車前往田尾鄉公所，惟在半途中我打電話給我哥
      哥宇○○告知他此事，我哥哥宇○○告訴我說不需要送五
      萬元給田尾鄉公所清潔隊長，我便攜帶該五萬元現金再折
      返回公司。」、「事實上我並沒有送五萬元現金給田尾鄉
      清潔隊長，我之所以告訴未○○有送，是為了騙他。」、
      「（問：既無合夥或其他利害關係，你為何要騙他？）因
      為該工程我們有拜託未○○去向田尾鄉公所清潔隊長關說
      ，擔心未○○會趁機浮報打點費用而騙他我已經送了五萬
      元現金給田尾鄉公所清潔隊長。」、「（問：根據前述你
      與亥○及未○○之通話內容，欲送五萬元現金給清潔隊長
      係你父親亥○的意思，未○○跟你通話時表示『我有跟阿
      郎（宇○○）說不要』，惟你強調『我爸爸說不行，要我
      拿過去，他也收了』，於未○○問你『拿多少』，你主動
      強調『五』，可見未○○對亥○要你送五萬元現金給田尾
      鄉公所清潔隊長乙事並不知情，且認為沒有必要送該五萬
      元現金，因此你答稱騙他乙節與事實不符，對此你如何解
      釋？）這件事我確實是問了我哥哥宇○○，他說不用送，
      我便未送。」各等語（見天○○九十年八月二十四日調查
      站筆錄）。於檢察官偵查時證稱：「（問：電話內容有提
      到天○○說亥○叫他送五萬元到底送否？）要送，但我哥
      把我攔下」等語（見五四二五號偵查卷第一０六頁反面）
      。於原審審理時復到庭結證稱：「（問：當時妳父親亥○
      稱要妳拿五萬元給隊長，說要延期，妳有沒有拿五萬元給
      隊長？）沒有」、「我在監聽譯文對話中說已經拿五萬元
      給隊長，是騙未○○的，我真的沒有拿五萬元給隊長（即
      被告黃○○）」各等語（見原審九十四年八月十六日審判
      筆錄）。經核與上開監聽譯文顯有齟齬之處，是證人天○○上開於監聽譯文中所為之陳述，是否屬實，即非無疑。
      況證人宇○○於調查站應訊時亦證稱：「『田尾鄉應急垃
      圾衛生掩埋場工程』在八十八年九月中旬曾因施工期限將
      到，無法如期完工而向田尾鄉公所申請展延，該公所前清
      潔隊長黃○○不願簽准，當時我父親亥○提議叫我妹妹天
      ○○送五萬元給黃○○，希望黃○○能簽准延期，但是我
      認為並不需要如此做，只要本公司以趕工的方式，如期完
      成該工程，就不用送錢給黃○○」、「八十八年九月中旬
      （詳細日期記不清楚）在我父親授意之下，準備拿五萬元
      至田尾鄉公所，將錢送給黃○○，天○○在前往田尾鄉公
      所之前徵詢我，是否要將該筆錢送給黃○○，我則告訴天
      ○○不要將這筆錢送給黃○○，因為黃○○態度惡劣，並
      對工程百般刁難，所以最後天○○就被我檔下來，沒有將
      這筆五萬元送給黃○○」各等語（見宇○○九十年八月二
      十四日調查站筆錄）及於檢察官偵查時證稱：「（問：電
      話內容有提到天○○說亥○叫他送五萬元到底送否？）我
      叫我妹不要送。因工程變更的結果，我們必須多清理垃圾
      ，只有給我們變更期間延長而已，工地我負責的，我父親
      不了解。」、「（問：黃○○在你們申請展期，他如何處
      理？）當時我只寫很簡單的理由，他說這樣報上去環保署
      會不准。我是先拿去給他，他當面就說不准。」、「（問
      ：你不是另外找未○○幫忙？）我有打電話問他，他叫我
      先去問隊長。我去問隊長說不准，所以打電話問未○○，
      他說：要扣讓他扣。他說要找鄉長，後來怎麼幫忙我不知
      道。後來還是沒准我們展延。」、「（問：當時你們不是
      說還要十幾天，為何在三天就可？）我本來是說十幾天較
      寬鬆。後來三天是請較多的工人做趕工。」各等語（見五
      四二五號偵查卷第一０六頁反面至第一０七頁）。參以上
      開工程，聖益公司係拜託未○○去向被告黃○○說項，擔
      心未○○會趁機詐財，為了敷衍未○○，而騙未○○說已
      經送了五萬元現金給被告黃○○，亦非無可能；且被告黃
      ○○於聖益公司申請展延工期時，係簽擬不准展延，準此
      ，聖益公司應無致送上開五萬元之理，益見上開監聽譯文
      之內容與事實不符，並無法資為不利於被告黃○○之證明
      。
（四）次查本件依證人宇○○於通訊監察所錄得之八十八年九月
      十四日通話內容固曾提及尚須十餘天才能完工等語，另依
      負責上開垃圾掩埋場工程監工之吉優工程顧問有限公司（
      下稱吉優公司）於八十八年九月十五日（八八）吉字第○
      九○五號函記載前揭垃圾掩埋場工程之執行進度截至八十
      八年九月十四日止為百分之九十一點五三。然查上開執行
      進度表之工程項目第三點「廢棄排放設備」、第五點「手
      動大門工程」、第六點「污水收集井工程」、第七點「成
      果告示牌工程」，其所佔比例合計為百分之三點四三，而
      上開四項工程依其性質均須於他處製作完成基本結構，再
      運送至施工現場進行安裝，則上開執行成效表就此四點工
      程項目於未安裝完成前之執行進度均記載「○」，未考量
      其製作所須耗費之時間，已與實際之施工進度有所出入；
      再者，有關工程項目第八點「進場斜坡工程」部分，依前
      開執行進度表就該項目雖僅執行百分之三十五點二二，尚
      有百分之六十四點七八待執行，惟依吉優公司所監督認證
      之監工日報表顯示從八十八年九月八日至同年月十四日，
      每日出工人數「大工」最多六人，「小工」最多二人，然
      於同月十五日、十六日之出工人數分別為「大工」十五人
      、「大工」十六人及「小工」五人，且於該二日之主要工
      程進度包括「整地面整平滾壓」三百八十平方公尺、「填
      舖天然級配料」六百八十四立方公尺、「填舖碎石級配料
      」六十立方公尺、「混凝土」七十立方公尺、「廢棄排放
      設備工程」一式、「手動大門工程」一式、「污水收集井
      工程」一式、「舖設透層」四百零二平方公尺、「舖設五
      公分厚AC面層」四百零二平方公尺，此有監工日報表一份
      存卷可據，本院審酌聖益公司於該二日加派之工人數目超
      出以往數倍，且安裝前開第三、五、六、七點所示工程所
      須花費時間衡情應屬有限，尚不能遽認前開工程必然無法
      於契約所定之完工期限前透過加派工人施作而如期竣工，
      基此，本件實乏積極確切之事證足認聖益公司就前開垃圾
      場工程逾期完工，從而，自難遽認被告黃○○有何涉犯圖
      利聖益公司免受逾期完工按日罰款之不法犯行。
（五）此外復查無其他確切證據足以證明被告黃○○確有上開對
      於違背職務之行為收受賄賂及圖利等犯行，是其犯罪要屬
      不能證明。原審未詳予審究，遽以上開與事實不符之監聽
      譯文，即就被告黃○○上開收受賄賂犯行，予以論罪科刑
      ，自有違誤。檢察官上訴意旨指摘原判決關於圖利部分判
      決無罪不當，雖無理由，但被告黃○○上訴意旨否認上開
      收受賄賂犯行，則非無理由，應由本院將原判決關於被告
      黃○○部分予以撤銷改判（撤銷之效力及於圖利部分），
      並均另為無罪之判決。
二、被告戊○○部分：
（一）訊據上訴人即被告（下稱被告）戊○○雖坦承係田尾鄉公
      所建設課約僱人員，於上開時間曾負責上開「田尾鄉應急
      垃圾衛生掩埋場工程」之驗收等事實不諱，惟堅決否認有
      公務員經辦公用工程有其他舞弊情事、對於職務上行為收
      受賄賂罪及圖利等犯行，辯稱：伊係依法進行驗收程序，
      ，並未收受天○○致送之二萬元，亦無圖利或其他舞弊情
      事。另就「田尾鄉園藝特定區新建公園工程」部分，係由
      祥稜工程顧問有限公司（下稱祥稜公司）負責監工，而相
      關之停工或展期均係由祥稜公司實地勘查後提出建議，依
      祥稜公司計算工期之結果，認定聖益公司於八十九年五月
      二十三日完工並未逾期，伊並無圖利之犯行云云。
（二）公訴人認被告戊○○涉有上開犯行，無非係以依八十八年
      十月十九日之通訊監察紀錄內容顯示：本件「田尾鄉應急
      垃圾衛生掩埋場工程」驗收前一日，天○○曾電詢未○○
      ，表示次日要驗收，由戊○○承辦驗收工作，因未○○跟
      戊○○比較熟，因此問未○○要如何處理比較好，未○○
      表示不要緊，他會跟戊○○講，不然如果天○○他們要，
      拿兩三萬元給他就好，天○○接著問未○○有沒有拿過？
      未○○表示他之前都叫戊○○直接來公司，之前不管有無
      工作，需要直接到公司來。嗣上開工程驗收順利通過後，
      原清潔隊長黃○○遭轉調至民政課，聖益公司員工林美秀
      於八十八年十一月二十四日電詢戊○○請款事項，未獲戊○○全力協助，天○○隨即告訴其父亥○，那個新的不會
      ，現在拿去戊○○那邊，換戊○○接手去辦，並表示林美
      秀打過去，戊○○說他很忙，沒空替他們辦，最後有跟他
      拜託一下，問其父認為是不是需要再走一下？亥○反問「
      驗收沒有拿去給他嗎？」，天○○表示「有，有拿去給他
      」，此有附件五通訊監察譯文表（第十六至十八頁）及錄
      音帶存卷可稽；依上開通訊監察內容，被告天○○於電話
      中業已明確表示將上開未○○所建議之二萬元（以最低額
      計算）賄賂交付予被告戊○○收受無誤。次查負責「田尾
      鄉園藝特定區新建公園工程」現場施作之未○○之兄ｏ○○於八十九年四月六日電話告知未○○，稱鄉公所不准他
      們停工、延期，而工期在昨天（指八十九年四月五日）到
      期了，課長說要未○○跟鄉長講一下。未○○表示好。此
      有八十九年四月六日0000000000號電話監聽紀錄附卷。該
      工程遲至八十九年五月二十三日始行完工，此有聖益公司
      簽請驗收，並由職務代理人即被告戊○○簽擬上級驗收之
      工程竣工報告單一紙附卷足憑。彰化縣田尾鄉公所雖提出
      八十九年四月十九日田鄉建字第二八六五號函准許聖益公
      司自八十九年三月二十八日起停工並延長二十二日曆天，
      惟查該項工程之預計完工日為八十九年四月五日，殊無於
      逾期完工之後始發函允許業已經過之八十九年三月二十八
      日起准予延長二十二日完工之理。縱屬因八十九年一月三
      日至同年一月二十四日間因該施工基地另案「排水溝改善
      工程」確有因施工影響本案工程之進行，而需延期二十二
      日，惟至延期期滿之八十九年四月十九日起，已無任何停
      工之理由，聖益營造公司與ｏ○○施作之前揭工程卻遲至
      八十九年五月二十三日始行完工，更已逾公所所允許延長
      之工期，監工人員戊○○卻置若罔聞，以消極之不作為達
      到與積極圖利之作為相同之結果等情為其論據。
（三）經查證人天○○於上開監聽譯文中固曾陳稱：「有，有拿
      去給他」等語。惟證人天○○究係在何時？何處？致送多
      少賄款？均付之闕如，尚難以上開不確定之空口陳述，即
      資為不利於被告戊○○之認定。況嗣證人天○○於調查站
      時已明白證稱：「（問：除在「田尾鄉應急垃圾衛生掩埋
      場工程」驗收時，你有無致送任何利益給帶隊驗收之戊○○或該公所其他人員？）沒有。」、「（問：（提示八十
      八年十月十九日天○○與未○○談話之電話錄音譯文並播
      放錄音帶）這是不是你與未○○談話之電話錄音？你是否
      依未○○之意見送錢給戊○○？）（聽過後作答）是的，
      這通電話是我與未○○的通話，我並未依照通話內容致送
      二、三萬元給田尾鄉公所建設課課員戊○○。」、「（問
      ：未○○於通話中回答你「不要緊，不然如果你們要，拿
      二、三萬給他就好」、「之前都沒有拿」，你表示「我們
      也是沒有，是問看他有沒有在『那個』」，未○○笑著回
      答「大家都要啦」，然後你再問未○○「我是不知道，看
      你有沒有拿過」，未○○回答「你忘記了，我之前都叫他
      直接來公司…」，請問你有無依未○○之建議致送二萬或
      三萬元打點戊○○使前述工程驗收順利？）沒有。」、「
      （問：那為何未○○會回答「你忘記了，我之前都叫他直
      接來公司…」？）我確實不曾在公司見過戊○○。」、「
      （問：前述電話錄音中，你告訴你父親亥○那個新的不會
      ，現在拿去戊○○那邊，戊○○說他很忙，沒空替你們辦
      ，並問你父親亥○是不是需要再走一下？你父親亥○問「
      驗收沒有拿去給他嗎？」，你回答「有，有拿去給他」，
      上開通訊監察內容對照前述八十八年十月十九日你與未○○談話之電話錄音，顯示你確曾於驗收時致送匯款用以打
      點戊○○，為何你堅稱沒有？）我確實沒有送賄款打點戊○○。」、「（問：那你回答「有，有拿去給他」指的係
      何意思？）應該是指送公文或工程相關的資料給戊○○，
      因時間久遠我也既不清楚是送什麼了。」各等語（見天○○九十年八月二十四日調查站筆錄）。證人亥○於調查站
      應訊時亦證稱：「（問：妳及天○○、宇○○有詞在驗收
      前後致送任何利益給帶隊驗收之戊○○或該公所之其他人
      員？）我不清楚」等語（見亥○九十年八月二十四日調查
      站筆錄），亦不能證明被告戊○○確有收受上開賄款之情
      事，益見本件並無證據證明被告戊○○確有收受上開賄款
      。
（四）次查公訴人雖認被告戊○○就前開「田尾鄉園藝特定區新
      建公園工程」，另有圖利聖益公司免受逾期完工按日罰款
      之不法犯行。惟本件新建公園工程雖自八十八年七月七日
      起施工，施工期限約定為一百二十日曆天，然該工程其後
      自八十八年八月二十六日起至同年十一月二十四日止報備
      停工（此部分起訴書並不爭執，且亦認為應扣除而已然扣
      除），復因該基地另案「排水溝改善工程」施工期自八十
      九年一月三日起至八十九年一月二十四日計二十二天，致
      上開新建公園工程土方及整地等前置工作無法進行，依據
      工程合約第十五條規定應歸責於「甲方（指田尾鄉公所）
      之延誤」事由，而由祥稜公司建議按實際情況延長工期二
      十二日曆天，以及因另案「排水溝改善工程」，致本件新
      建公園工程案須修正中央廣場之造型柱數量從八座調整為
      六座，於監工人員八十九年三月二十八日現場勘驗後，請
      承包商依修正圖施工，並由祥稜公司建議自八十九年三月
      二十八日起至變更圖收到日（依「田尾鄉園藝特定區新建
      公園」工程設計監造合約書所載係停工至八十九年四月二
      十五日止）停工，扣除上開二次停工及展延期間，本件新
      建公園工程並未逾期完工，此有祥稜公司八十九年四月十
      日（八九）祥工字第○一八號函及「田尾鄉園藝特定區新
      建公園」工程設計監造合約書各一件附卷為憑，本院審酌
      上開第二次停工或展延工期，既均係負責監工之祥稜公司
      依據其實際監工所得之情況所為建議，且起訴書亦未舉證
      證明祥稜公司有何遭受不當壓力而故意於業務上之文書為
      不實之記載及建議，尚不得率認聖益公司就前揭新建公園
      工程有何逾期完工之情形，自亦無從遽認被告戊○○有何
      圖利聖益公司免受逾期完工違約金罰款之不法犯行。
（五）又按貪污治罪條例第四條第一項第三款之犯罪態樣為「建
      築或經辦公用工程或購辦公用器材、物品，浮報價額、數
      量、收取回扣或有其他舞弊情事者」，其中所謂「收取回
      扣」，係指依據法令從事公務之人員，就應付給之建築材
      料費或工程價款，向對方要約，提取一定比率，或扣取其
      中一部分，圖為自己不法之所有，而所謂「浮報價額數量
      」，係指就原價格數量故為提高，以少報多，從中圖利而
      言（最高法院七十五年度台上字第五一三六號判決參照）
      。該條款既屬公務員之重大貪污行為，則有關「其他舞弊
      情事」之概括補充性規定，自應與浮報價額、數量、收取
      回扣等獲取不法利益者有同等危害性，方可相提並論，例
      如偷工減料、以劣品冒充上品、以膺品代替真品等（最高
      法院九十三年度台上字第二二九三號判決參照）。經查本
      件被告戊○○就上開工程僅係負責驗收或監工之工作，自
      無浮報價額、數量、收取回扣或具有同等危害性而可相提
      並論之其他舞弊情事可言。況遍查全卷亦無被告戊○○就
      上開工程浮報價額、數量、收取回扣或具有同等危害性而
      可相提並論之其他舞弊情事之證據，是其此部分犯罪並無
      證據可資證明。
（六）此外復查無其他確切證據足以證明被告戊○○確有上開經
      辦公用工程有其他舞弊情事、對於職務上行為收受賄賂罪
      及圖利等犯行，是其犯罪並不能證明。原審未詳予審究，
      遽以證人天○○上開不確定之空口陳述（監聽譯文內容）
      ，即就被告戊○○上開收受賄賂犯行，予以論罪科刑，自
      有違誤。檢察官上訴意旨指摘原判決關於經辦公用工程有
      其他舞弊情事及圖利部分判決無罪不當，雖無理由，但被
      告戊○○上訴意旨否認上開收受賄賂犯行，則非無理由，
      應由本院將原判決關於被告戊○○部分予以撤銷改判（撤
      銷之效力及於經辦公用工程有其他舞弊情事及圖利部分）
      ，並均另為無罪之判決。
三、其餘被告部分
（一）訊據被告丑○○、辰○○、巳○○、Ｎ○○、辛○○、玄
      ○○、Ｈ○○、Ｍ○○、酉○○、Ｋ○○、Ａ○○、亥○
      、天○○、宇○○、戌○○、Ｄ○○、戊○○、黃○○、
      Ｑ○○、寅○○、午○○、Ｒ○○、子○、乙○○、申○○、丙○○、Ｆ○○、地○○、Ｉ○○、Ｂ○○、己○○
      、Ｏ○○、壬○○、宙○○、Ｃ○○、Ｐ○○等人均堅決
      否認有上開犯行，被告丑○○辯稱：本件係因為未○○表
      示只要發函向上級爭取經費，上級可能會補助經費，伊認
      為未○○爭取經費很有辦法，因此指示承辦人員發函爭取
      經費，其後之發包過程則係要求找優良廠商依法辦理，並
      無違法之行為，且伊係委由主任秘書代為核定底價，並且
      要求將底價壓低，顯見伊並無洩漏底價及其他違法之可能
      云云。被告辰○○辯稱：本件鄉長指示有關二千萬元之補
      助經費，要十五村均有建設，所以花很多時間履勘，伊係
      從電腦內查閱優良廠商，至有關底價部分，並非伊所核定
      ，與伊無關。另向交通部發函爭取補助經費並無違法，履
      勘紀錄亦無不實，伊並無上開違法之處云云。被告巳○○
      辯稱：伊僅係代為設計上開二十件道路改善工程其中十五
      件工程圖，且僅係草圖，供芬園鄉公所參考而已，伊並未
      參與上開工程之發包，自無洩漏底價、圖利或其他舞弊之
      情事，亦無偽造公文書之犯行。被告Ｎ○○辯稱：小型工
      程並無定義可資界定，委外設計並無違法，且係鄉長之權
      限，而工程必須平均分配予整個大城鄉，才不會有不公平
      之情形，伊並無洩漏底價、圖利或其他舞弊之情事云云。
      被告辛○○辯稱：委外設計係因當時技士人手不足，而委
      外設計之公司，也確實有履行其監造義務。另本件工程係
      平均分布於各村，並非故意分割，鄉長係依職權指定廠商
      、核定底價，伊係本於鄉長之指示辦理，並無洩漏底價、
      圖利或其他舞弊之情事云云。被告玄○○辯稱：關於發包
      工程，伊均係依法辦理，且較小之工程都是授權分層負責
      ，較大工程才由伊決定，伊並無洩漏底價、圖利或其他舞
      弊之情事云云。被告Ｈ○○辯稱：伊均係依政府採購法之
      規定辦理，且伊亦無從知悉底價，自無洩漏底價之可能，
      亦無圖利或其他舞弊之情事云云。被告Ｍ○○辯稱：伊僅
      係約僱人員，職責係監工，並未參與發包過程，且在工地
      現場從未見過未○○，而每個工地的工人都不一樣，也不
      知工人之老闆為何人，伊只關心是否完善施工，並無洩漏
      底價、圖利或其他舞弊之情事云云。被告酉○○辯稱：伊
      僅係受未○○之託，利用公餘時間代為繪製工程設計圖及
      概算表，根本無從得知底價，且伊並未參與上開工程之發
      包工作，自無洩漏底價之可能，亦無圖利或其他舞弊之情
      事云云。被告Ｋ○○辯稱：關於上開預算之爭取雖有未○○之參與，然並未涉及不法，又關於指定比價廠商，如係
      合法廠商，則為首長之行政裁量，經由承辦人員通知比價
      ，並無違法。至上開工程底價之核定係鄉長之職權，其他
      人於開標前無從得知底價，伊係守法之人，並無洩漏底價
      、圖利或其他舞弊之情事云云。被告Ａ○○辯稱：伊雖係
      未○○之妻，但對未○○之行為不清楚，僅受未○○之託
      ，幫忙製作上開工程各競標廠商之投標資料或提供標押金
      支票與資金，並無任何違法云云。被告亥○辯稱：伊僅係
      出借營造廠商牌照予未○○，並無圍標之事，且伊並未參
      與上開工程之發包工作，亦不知底價，自無與上開公務員
      共同偽造公文書、洩漏底價、圖利或其他舞弊之情事，另
      伊並未對被告黃○○行賄云云。被告天○○辯稱：伊雖係
      聖益公司之登記名義負責人，但實際負責人為伊兄宇○○
      。伊並未參與圍標，且伊並未參與上開工程之發包工作，
      亦不知底價，自無與上開公務員共同偽造公文書、洩漏底
      價、圖利或其他舞弊之情事，更未對被告黃○○行賄云云
      。被告宇○○辯稱：伊僅係出借營造廠商牌照予未○○，
      其餘伊均不知情云云。被告戌○○辯稱：伊僅係伍益公司
      之登記名義負責人，實際負責人為伊兄宇○○，其餘伊均
      不知情云云。被告Ｄ○○辯稱：上開「大城鄉外西排水改
      善工程」等五十五件委外設計工程確為伊所屬中森公司所
      承攬設計，但伊係經比價後得標，並非參與圍標。另就「
      芳苑鄉海尾二排排水改善工程」等二十九件工程部分，伊
      係單純出借「正吉土木包工業」之牌照予未○○，亦未參
      與圍標云云。被告寅○○、Ｑ○○、午○○、Ｒ○○、乙○○、申○○、丙○○、Ｆ○○、Ｉ○○、宙○○、Ｃ○○、Ｐ○○等人均辯稱：伊等僅係單純出借營建牌照予未
      ○○使用，其餘均不知情云云。被告地○○、己○○、Ｏ
      ○○、壬○○等人辯稱：伊等均係自行前往投標，並未參
      與圍標云云。
（二）公訴人認上開被告等人涉有此部分犯行，無非係以各該被
      告之相關供述、通訊監察所得內容、前開各鄉公所向上級
      機關爭取預算往來文件、辦理投標文件、各廠商與相關鄉
      公所往來文件等件為其論據。
（三）經查：
    按貪污治罪條例第四條第一項第三款之犯罪態樣為「建築
      或經辦公用工程或購辦公用器材、物品，浮報價額、數量
      、收取回扣或有其他舞弊情事者」，其中所謂「收取回扣
      」，係指依據法令從事公務之人員，就應付給之建築材料
      費或工程價款，向對方要約，提取一定比率，或扣取其中
      一部分，圖為自己不法之所有，而所謂「浮報價額數量」
      ，係指就原價格數量故為提高，以少報多，從中圖利而言
      （最高法院七十五年度台上字第五一三六號判決參照）。
      該條款既屬公務員之重大貪污行為，則有關「其他舞弊情
      事」之概括補充性規定，自應與浮報價額、數量、收取回
      扣等獲取不法利益者有同等危害性，方可相提並論，例如
      偷工減料、以劣品冒充上品、以膺品代替真品等（最高法
      院九十三年度台上字第二二九三號判決參照）。查本件依
      前揭有罪部分之說明，係各該鄉公所經辦公用工程之相關
      公務人員，即被告丑○○、辰○○、Ｎ○○、辛○○、玄
      ○○、Ｈ○○、Ｍ○○、Ｋ○○等八人明知投標廠商有借
      牌投標、陪標之不法情事，卻未依政府採購法第五十條第
      一項第三款之規定，為不予開標或不決標予該廠商之決定
      ，反卻逕行為決標之決定，並製作不實之開標紀錄，渠等
      上開行為，固均涉有刑法第二百十三條之公務員登載不實
      事項於公文書罪（已如前述），惟渠等上揭不法行為，核
      與前開須與浮報價額、數量、收取回扣等財務上重大貪污
      行為具有同等危害性而可相提並論之其他舞弊情事，尚屬
      有間，揆諸上揭說明，自難遽認渠等上開行為該當於貪污
      治罪條例第四條第一項第三款經辦公用工程舞弊罪之犯罪
      構成要件。
    次按貪污治罪條例第六條第一項第四款之圖利罪，其犯罪
      態樣為：「對於主管或監督之事務，明知違背法令，直接
      或間接圖自己或其他私人不法利益，因而獲得利益者」，
      亦即貪污治罪條例之圖利罪，須以明知違背法令，圖自己
      或其他私人不法利益，因而獲得利益者，為其犯罪構成要
      件。經查本件公訴人雖認上開公務員及投標廠商，就前揭
      芬園鄉、大城鄉、芳苑鄉及田尾鄉○於道路及排水工程部
      分有共犯圖投標廠商不法利益之犯行，惟承包工程之廠商
      本該有合理之利潤，故所謂不法利益，須扣除合法利潤始
      足當之，則相關廠商扣除成本及合理利潤後，究竟有無圖
      得不法利益，其圖得之不法利益為多少，均未見公訴人舉
      證證明；本院參照修正後刑事訴訟法第一百六十一條及第
      一百六十三條之精神，明訂檢察官舉證責任之內涵，除應
      盡「提出證據」之形式舉證責任外，尚應「指出其證明之
      方法」，用以說服法院，使法官「確信」被告犯罪構成事
      實之存在，此「指出其證明之方法」，應包括指出調查之
      途徑，與待證事實之關聯及證據之證明力等事項，本件就
      此部分既均未見公訴人舉出具體事證以供法院調查，僅泛
      指圖得不法利益云云，自難對渠等遽以圖利罪刑論處。況
      亦無證據證明被告等人確有圖利之犯行，是此部分犯罪並
      不能證明。
    又查起訴書雖認前揭被告涉有洩漏或交付工程底價之犯行
      。惟依通訊監察紀錄內容固有提及「抄原本之號碼」、「
      抄底」等暗語，姑不論其所指究竟係依行政程序法第四十
      五條第一項第五款、第二項、行政資訊公開辦法第四條第
      一項第五款所規定應主動公開、適時公佈之「預算金額」
      ，抑或依法於開標前應保密之「工程底價」，縱認所指確
      係「底價」，然究係何人所洩漏？如何洩漏？所洩漏者為
      何具體個案工程之底價？所洩漏具體個案工程之底價又為
      何？均未見起訴書提出明確之證據以佐其說，參諸本件關
      於芳園鄉之部分工程復係經過多次之減價程序始完成其發
      包程序，以及本件上揭各鄉公所發包工程之實際得標金額
      低於工程底價達四、五萬元者甚多，最高相距達六萬元（
      如十戶、萬興、復興排水改善工程），倘投標廠商果真能
      取得工程底價，衡情應不至於有如此明顯之價額落差等情
      ，此外復乏其他積極確切之證據，足以佐證起訴書此部分
      之指述，實難逕認本件相關工程有何洩漏或交付工程底價
      之不法犯行。
    本件上開各該鄉公所經辦公用工程之相關公務人員，即被
      告丑○○、辰○○、Ｎ○○、辛○○、玄○○、Ｈ○○、
      Ｍ○○、Ｋ○○等八人既不成立經辦公用工程舞弊、圖利
      及洩漏國防以外之秘密等罪，則並非經辦上開工程之公務
      人員巳○○、酉○○二人，及並非公務員之亥○、天○○
      、Ａ○○、宇○○、戌○○等人自亦不成立經辦公用工程
      舞弊、圖利及洩漏國防以外之秘密等罪。
    按政府採購法第八十七條第四項 (與九十一年二月六日修
      正前同法第八十七條第四項之規定相同)規定：「意圖影
      響決標價格或獲取不當利益，而以契約、協議或其他方式
      之合意，使廠商不為投標或不為價格之競爭者，處六月以
      上五年以下有期徒刑，得併科新台幣一百萬元以下罰金。
      」之處罰，其所謂「使廠商不為投標或不為價格之競爭」
      之「廠商」，係本罪行為之客體。如投標之廠商本無投標
      之意思，僅為陪標而容許他人借用其人名義或證件參加投
      標者，因該廠商並非政府採購法第八十七條第四項規定之
      被害客體，自不能以該罪相繩。故在九十一年二月六日政
      府採購法第八十七條第五項修正公布生效前，若行為人僅
      係單純借用他人名義或證件參與投標之行為，則出借名義
      或證件之「廠商」，本身既無參與投標或競價之意思，行
      為人自無使該「廠商」不為投標或不為價格競爭決意之可
      言，不得依修正前政府採購法第八十七條第四項規定處罰
      。參以九十一年二月六日修正之政府採購法第八十七條第
      五項增訂：「意圖影響採購結果或獲取不當利益，而借用
      他人名義或證件投標者，處三年以下有期徒刑，得併科新
      台幣一百萬元以下罰金。容許他人借用本人名義或證件參
      加投標者，亦同。」之處罰，足徵修正前之政府採購法第
      八十七條第四項，並未涵蓋廠商借牌陪標之行為在內甚明
      （最高法院九十二年度台上字第四０四四號、九十四年度
      台上字第一０００號判決參照）。查本件被告亥○、天○○、宇○○、戌○○、寅○○、Ｑ○○、午○○、Ｒ○○
      、子○、乙○○、申○○、丙○○、Ｆ○○、Ｄ○○、地
      ○○、Ｉ○○、Ｂ○○、己○○、Ｏ○○、壬○○、宙○○、Ｃ○○等人上開行為均係在九十一年二月八日之前，
      依罪刑法定主義及刑罰不溯及既往原則，則無論係容許他
      人借用本人名義或證件參加投標，抑或係借用他人名義或
      證件投標者，均不成立政府採購法第八十七條第四項之圍
      標罪。
    另刑法第二百十四條之使公務員登載不實罪，須一經他人
      之聲明或申報，公務員即有登載之義務，並依其所為之聲
      明或申報予以登載，而屬不實之事項者，始足構成，若其
      所為聲明或申報，公務員尚須為實質之審查，以判斷其真
      實與否，始得為一定之記載者，即非本罪所稱之使公務員
      登載不實。上訴人等以偽造之杜賣證書提出法院，不過以
      此提供為有利於己之證據資料，至其採信與否，尚有待於
      法院之判斷，殊不能將之與「使公務員登載不實」同視（
      最高法院七十三年度台上字第一七一０號判例參照）。查
      被告寅○○、Ｑ○○、午○○、Ｒ○○、子○、乙○○、
      申○○、丙○○、Ｆ○○、Ｄ○○、地○○、Ｉ○○、Ｂ
      ○○、己○○、Ｏ○○、壬○○、宙○○、Ｃ○○、Ｐ○○等人就上開各鄉鎮之工程雖分別有出借營造執照之行為
      ，但查投標廠商是否有出借營造執照或借牌投標、陪標之
      情形，係屬承辦公務員應依職權為實質審查之事項，此觀
      政府採購法第五十條第一項三款規定「經機關於開標前發
      現投標廠商有借用他人名義或證件，其所投之標應不予開
      標，於開標後發現者，應不決標予該廠商」自明，況上開
      被告僅單純出借營造執照，並無使公務員登載於職務上所
      掌公文書之行為，益證被告寅○○、Ｑ○○、午○○、Ｒ
      ○○、子○、乙○○、申○○、丙○○、Ｆ○○、Ｄ○○
      、地○○、Ｉ○○、Ｂ○○、己○○、Ｏ○○、壬○○、
      宙○○、Ｃ○○、Ｐ○○等人並不成立刑法第二百十四條
      之使公務員登載不實罪。
    另查被告巳○○為彰化縣政府水利課約僱人員，雖曾受未
      ○○之託，代為設計附件一所示二十件工程中之十五件之
      設計圖及預算書；被告酉○○受未○○之託，實際製作長
      勁公司所標得附件二之二所示工程之委外設計工作及中森
      公司所標得附件二之四所示六十件工程中之十七件工程之
      設計工作，惟依卷附之證據，僅能證明其二人曾分別代為
      設計上開工程之設計圖或預算書，而代為設計上開工程不
      管係有償或無償，均僅係依委託人之旨意繪製工程設計圖
      及預算書而已，並未參與上開工程之投、開標工作，亦無
      證據證明彼等與被告丑○○、辰○○、Ｎ○○、辛○○等
      人具有犯意聯絡或行為分擔，自難令負公務員登載不實事
      項於公文書之罪責。至被告亥○、天○○、宇○○、戌○○等人雖分別為立益、聖益、伍益等公司之負責人，曾分
      別出借立益、聖益、伍益等公司之營造牌照予未○○，由
      未○○標得附件一所示二十件工程中之七件、附件三之一
      所示工程中之九件、附件三之二所示之工程、附件四之一
      所示工程中之部分工程，附件四之二所示工程中之十二件
      ，且立益、聖益、伍益等公司亦自行標得附件二之二所示
      工程中之十件、附件三之一所示之九件工程、附件二之四
      所示工程中之部分工程等工程，但查不管是出借牌照或廠
      商自行投標，均屬營造廠商之商業行為，彼等既非主持開
      標之公務員，亦非有權監督開標之公務員，上開開標紀錄
      並非其等職務上所掌之公文書，自無從成立公務員登載不
      實事項於公文書罪。且遍查全卷亦無證據足資證明彼等與
      主持開標或有權監督開標之上開公務員丑○○、辰○○、
      Ｎ○○、辛○○、玄○○、Ｈ○○、Ｍ○○、Ｋ○○等人
      具有犯之聯絡或行為之分擔，是亦難令負公務員登載不實
      事項於公文書之罪責。又被告Ａ○○係未○○之妻，受未
      ○○之託，協助處理附件一所示二十件工程製作各競標廠
      商之投標資料或提供標押金支票與資金，乃夫妻日常家務
      之正常代理行為，其並未參與上開工程之投、開標行為，
      亦難令負公務員登載不實事項於公文書之罪責。
    又本件並無證據證明被告黃○○確有收受天○○交付上開
      五萬元賄賂之犯行，已如前述，既無收受賄賂之犯行，即
      無交付賄賂之犯行，是被告亥○、天○○二人自不成立交
      付賄賂罪。另依上開監聽譯文所示，縱被告亥○曾指示被
      告天○○向被告黃○○行賄五萬元，惟僅係被告亥○、天
      ○○二人間之對話，並非被告亥○、天○○二人與被告黃
      ○○之期約，是被告亥○、天○○二人亦不成立期約賄賂
      罪。又本件亦無證據證明其二人已有行求賄賂之行為，是
      亦不成立行求賄賂罪，附此說明。
    又被告立益公司之代表人亥○、聖益公司之代表人天○○
      、伍益公司之代表人戌○○、金東公司之代表人寅○○、
      佑新公司之代表人Ｑ○○、木山公司之代表人午○○、營
      泰公司之代表人乙○○、吉崧公司之代表人丙○○、國寶
      公司之代表人地○○、金聯合公司之代表人Ｂ○○、泓裕
      公司之代表人壬○○、長勁公司之代表人Ｃ○○、中森公
      司之代表人Ｄ○○（現已更換為Ｇ○○）等人既不成立政
      府採購法第八十七條第四項之圍標罪（已如前述），則各
      該公司自亦不成立同法第九十二條之罪。另本件亦查無證
      據足以證明漢寶公司之代表人Ｓ○○、德森公司之代表人
      Ｅ○○、詠泰公司之代表人Ｌ○○○、正松公司之代表人
      卯○○等人涉有圍標之罪責，是各該公司亦不成立政府採
      購法第九十二條之罪。
    此外復查無其他確切證據足以證明被告丑○○、辰○○、
      玄○○、Ｈ○○、Ｍ○○、Ｎ○○、辛○○、Ｋ○○等人
      確有經辦公用工程舞弊、圖利及洩漏國防以外之秘密等犯
      行，是其等此部分犯罪，並不能證明。惟因公訴人認被告
      丑○○、辰○○、玄○○、Ｈ○○、Ｍ○○、Ｎ○○、辛○○、Ｋ○○等人此部分犯行與前開科刑之公務員登載不
      實事項於公文書罪係屬具有牽連關係之裁判上一罪，故不
      另為無罪之諭知。檢察官上訴意旨指摘原判決就被告丑○○、辰○○、玄○○、Ｈ○○、Ｍ○○、Ｎ○○、辛○○
      、Ｋ○○等人此部分犯罪判決無罪不當，並無理由，應予
      駁回。
    此外亦查無其他確切證據足以證明其餘被告巳○○等人確
      有上開公訴人所指之犯行，是其餘被告巳○○等人之犯罪
      均不能證明。原審未詳予審究，遽就被告巳○○、酉○○
      、亥○、天○○、Ａ○○、宇○○、戌○○、Ｄ○○、Ｑ
      ○○等人公務員登載不實事項於公文書部分，及被告立益
      公司、聖益公司、伍益公司、佑新公司等人部分，均予以
      論罪科刑，核有違誤（Ｄ○○、Ｑ○○部分，詳如後述）
      。檢察官上訴意旨指摘原判決關於被告巳○○、酉○○、
      亥○、天○○、Ａ○○、宇○○、戌○○、Ｑ○○、Ｄ○○等人不另為無罪諭知部分不當，並無理由；關於上開被
      告有罪部分及被告立益公司、聖益公司、伍益公司、佑新
      公司等人部分，仍執前詞指摘原判決不當，亦無理由，但
      被告亥○、天○○、Ａ○○、宇○○、戌○○、Ｑ○○、
      立益公司、聖益公司、伍益公司、佑新公司等人上訴意旨
      否認犯罪，則非無理由，應由本院將原判決關於被告巳○○、酉○○、亥○、天○○、Ａ○○、宇○○、戌○○、
      Ｄ○○、Ｑ○○、立益公司、聖益公司、伍益公司、佑新
      公司等人部分予以撤銷，並均另為無罪之諭知。至其他被
      告部分（即被告寅○○、午○○、Ｒ○○、乙○○、申○○、丙○○、Ｆ○○、地○○、Ｉ○○、Ｂ○○、己○○
      、Ｏ○○、壬○○、宙○○、Ｃ○○、Ｐ○○、金東公司
      、木山公司、營泰公司、漢寶公司、吉崧公司、德森公司
      、國寶公司、詠泰公司、金聯合公司、泓裕公司、正松公
      司、長勁公司、中森公司等人），原審以其等犯罪並不能
      證明而予以判決無罪，並無違誤，檢察官上訴意旨仍執前
      詞指摘原判決不當，並無理由，應予駁回。
    又被告Ｄ○○、Ｑ○○等二人上開起訴部分，既應為無罪
      之判決，即與公務員登載不實事項於公文書部分，不生牽
      連關係，非裁判上一罪，是公務員登載不實事項於公文書
      部分即非起訴效力所及，法院無法就此部分併予審判，原
      判決就此部分予以論罪科刑，亦有違誤，併此說明。
參、公訴不受理部分
    按被告死亡者，應諭知不受理之判決，刑事訴訟法第三百零
    三條第五款定有明文。查本件被告子○已於九十五年一月二
    十二日亡，有其個人基本資料查詢結果一份在卷足稽（見本
    院卷五第二七頁），自應諭知不受理之判決。原審未及注意
    及此，遽就此部分為無罪之實體判決，自有違誤。檢察官上
    訴意旨雖未指摘及此，但原判決此部分既有可議，應由本院
    將原判決關於此部分予以撤銷，並另為不受理之諭知，且不
    經言詞辯論為之。
肆、被告丙○○、寅○○、Ｃ○○、吉崧公司、金東公司、長勁
    公司、中森公司等人於本院言詞辯論時經合法傳喚而無正當
    理由不到庭，爰不待其陳述逕行判決。
伍、據上論結，應依刑事訴訟法第三百六十九條第一項前段、第
    三百六十四條、第二百九十九條第一項前段、第三百六十八
    條、第三百條、第三百七十一條、第三百零三條第五款、第
    三百零七條、貪污治罪條例第二條前段、第五條第一項第三
    款、第十二條第一項、第十七條、刑法第二條第一項、第二
    十八條、第二百十三條、第三十七條第二項、修正前刑法第
    五十六條、中華民國九十六年罪犯減刑條例第二條第一項第
    三款、第七條、第十四條，判決如主文。
本案經檢察官庚○○到庭執行職務。
中　　華　　民　　國　　96　　年　　10　　月　　2 　　日
            刑事第八庭  審判長法  官  羅  得  村
                              法  官  陳  宏  卿
                              法  官  劉  榮  服
上列正本證明與原本無異。
除Ｐ○○及立益公司、聖益公司、伍益公司、金東公司、佑新公
司、木山公司、營泰公司、漢寶公司、吉崧公司、德森公司、國
寶公司、詠泰公司、金聯合公司、泓裕公司、正松公司、長勁公
司、中森公司等人部分不得上訴外，餘檢察官均得上訴。
另被告甲○○、丁○○、丑○○、辰○○、玄○○、Ｈ○○、Ｍ
○○、Ｎ○○、辛○○、ｑ○○等人亦得上訴。
如不服本判決應於收受送達後十日內向本院提出上訴書狀，其未
敘述上訴之理由者並得於提起上訴後十日內向本院補提理由書（
均須按他造當事人之人數附繕本）。
                              書記官  周  巧  屏
中　　華　　民　　國　　96　　年　　10　　月　　4 　　日
附錄論罪條文：
中華民國刑法第213條：
公務員明知為不實之事項，而登載於職務上所掌之公文書，足以
生損害於公眾或他人者，處1年以上7年以下有期徒刑。
貪污治罪條例第5條：
有下列行為之一者，處7年以上有期徒刑，得併科新台幣6千萬元
以下罰金：
一  意圖得利，擅提或截留公款或違背法令收募稅捐或公債者。
二  利用職務上之機會，詐取財物者。
三  對於職務上之行為，要求、期約或收受賄賂或其他不正利益
者。
前項第 1 款及第 2 款之未遂犯罰之。
附件一
彰化縣芬園鄉公所辦理「彰六十線三芬道路瓶頸改善工程」等二
十項工程分析統計表
┌──────────────────┬────┬────┬───────┬─────┬─────┐
│　　　　　 工程名稱　　　　　　　　 │發包日期│得標廠商│ 其他投標廠商 │ 得標價格 │ 底價價格 │
├──────────────────┼────┼────┼───────┼─────┼─────┤
│彰72線道路瓶頸改善工程　　　　　　　│89.06.15│　駿豐　│　　 邦立　　 │　900000　│　900000　│
├──────────────────┼────┼────┼───────┼─────┼─────┤
│同安村道路瓶頸改善工程　　　　　　　│89.06.15│　友聖　│　　 邦立　　 │　920000　│　930000　│
├──────────────────┼────┼────┼───────┼─────┼─────┤
│彰139三芬道路瓶頸連續改善工程　　　 │89.06.16│　金東　│　尚品、漢寶　│　890000　│　908000　│
├──────────────────┼────┼────┼───────┼─────┼─────┤
│彰60線三芬道路瓶頸改善工程　　　　　│89.06.16│　佑新　│　德森、吉崧　│　910000　│　910000　│
├──────────────────┼────┼────┼───────┼─────┼─────┤
│台14線連續道路瓶頸改善工程　　　　　│89.06.16│　立益　│　木山、佑新　│　900000　│　900000　│
├──────────────────┼────┼────┼───────┼─────┼─────┤
│台14線道路瓶頸連續改善工程　　　　　│89.06.16│　木山　│　佑新、漢寶　│　910000　│　930000　│
├──────────────────┼────┼────┼───────┼─────┼─────┤
│舊社村道路瓶頸改善工程　　　　　　　│89.06.26│　聖益　│　木山、營泰　│　900000　│　940000　│
├──────────────────┼────┼────┼───────┼─────┼─────┤
│溪頭村道路瓶頸改善工程　　　　　　　│89.06.26│　木山　│　立益、佑新　│　900000　│　940000　│
├──────────────────┼────┼────┼───────┼─────┼─────┤
│社口村道路瓶頸改善工程　　　　　　　│89.06.26│　木山　│　立益、佑新　│　935000　│　945000　│
├──────────────────┼────┼────┼───────┼─────┼─────┤
│進芬村道路瓶頸改善工程　　　　　　　│89.06.26│　立益　│　佑新、木山　│　930000　│　940000　│
├──────────────────┼────┼────┼───────┼─────┼─────┤
│台14線連續道路瓶頸改善工程　　　　　│89.06.27│　伍益　│　　 漢寶　　 │　940000　│　940000　│
├──────────────────┼────┼────┼───────┼─────┼─────┤
│台14線連續道路瓶頸改善工程（二）　　│89.06.27│　尚品　│　伍益、吉崧　│　940000　│　940000　│
├──────────────────┼────┼────┼───────┼─────┼─────┤
│中崙村道路瓶頸改善工程　　　　　　　│89.06.27│　伍益　│　尚品、吉崧　│　930000　│　930000　│
├──────────────────┼────┼────┼───────┼─────┼─────┤
│台14線丁線道路瓶頸連續改善工程　　　│89.06.27│　佑新　│　伍益、尚品　│　930000　│　940000　│
├──────────────────┼────┼────┼───────┼─────┼─────┤
│芬園村道路瓶頸改善工程　　　　　　　│89.06.27│　金東　│　營泰、立益　│　935000　│　940000　│
├──────────────────┼────┼────┼───────┼─────┼─────┤
│大竹村道路瓶頸改善工程　　　　　　　│89.06.27│　伍益　│　吉崧、尚品　│　835000　│　840000　│
├──────────────────┼────┼────┼───────┼─────┼─────┤
│楓坑村道路瓶頸改善工程　　　　　　　│89.06.27│　金東　│　立益、營泰　│　925000　│　930000　│
├──────────────────┼────┼────┼───────┼─────┼─────┤
│大埔村道路瓶頸改善工程　　　　　　　│89.06.27│　總興　│　吉崧、佑新　│　940000　│　940000　│
├──────────────────┼────┼────┼───────┼─────┼─────┤
│中彰121道路瓶頸連續改善工程　　　　 │89.07.14│　金東　│　漢寶、尚品　│　930000　│　948000　│
├──────────────────┼────┼────┼───────┼─────┼─────┤
│彰139連續道路瓶頸改善工程　　　　　 │89.07.14│　立益　│　佑新、木山　│　935000　│　947000　│
└──────────────────┴────┴────┴───────┴─────┴─────┘
附件二─一
彰化縣大城鄉公所辦理「彰一六一線台西村瓶頸路段道路改善工
程」等二十項工程委託設計招標統計表
┌──────────────────┬────┬────┬──────┬────┬──────────┐
│　　　　　 工程名稱　　　　　　　　 │開標日期│得標廠商│其他投標廠商│得標總價│備　　　　　　　 註 │
├──────────────────┼────┼────┼──────┼────┼──────────┤
│彰161線台西村瓶頸路段道路改善等工程 │89.05.09│　長勁　│ 大大、三巨 │ 3.5％　│大大4.0％、三巨3.8％│
└──────────────────┴────┴────┴──────┴────┴──────────┘
附件二─二
彰化縣大城鄉公所辦理「彰一六一支線台西村瓶頸道路改善工程
」等二十項工程分析統計表
┌──────────────────┬────┬────┬───────┬─────┬─────┐
│　　　　　 工程名稱　　　　　　　　 │發包日期│得標廠商│ 其他投標廠商 │ 得標價格 │ 底價價格 │
├──────────────────┼────┼────┼───────┼─────┼─────┤
│彰155支線瓶頸路段道路改善工程　　　 │89.06.08│　伍益　│　漢寶、木山　│　965000　│　990000　│
├──────────────────┼────┼────┼───────┼─────┼─────┤
│彰157支線瓶頸路段道路改善工程　　　 │89.06.08│　聖益　│　木山、營泰　│　938000　│　990000　│
├──────────────────┼────┼────┼───────┼─────┼─────┤
│彰159支線永和村瓶頸路段道路改善工程 │89.06.08│　聖益　│　德森、尚品　│　960000　│　990000　│
├──────────────────┼────┼────┼───────┼─────┼─────┤
│彰159支線菜寮村瓶頸路段道路改善工程 │89.06.08│　聖益　│　吉崧、漢寶　│　940000　│　990000　│
├──────────────────┼────┼────┼───────┼─────┼─────┤
│彰160支線頂庄村瓶頸路段道路改善工程 │89.06.08│　伍益　│　吉崧、德森　│　956000　│　990000　│
├──────────────────┼────┼────┼───────┼─────┼─────┤
│彰161支線台西村瓶頸路段道路改善工程 │89.06.08│　彰原　│ 金聯合、伸都 │　960000　│　990000　│
├──────────────────┼────┼────┼───────┼─────┼─────┤
│彰163支線西港村瓶頸路段道路改善工程 │89.06.08│　全富　│　名邑、川友　│　962000　│　990000　│
├──────────────────┼────┼────┼───────┼─────┼─────┤
│彰163支線頂庄村瓶頸路段道路改善工程 │89.06.08│　彰原　│　巨逸、經唐　│　948000　│　990000　│
├──────────────────┼────┼────┼───────┼─────┼─────┤
│彰164支線東城村瓶頸路段道路改善工程 │89.06.08│　伸都　│ 川友、金聯合 │　936000　│　990000　│
├──────────────────┼────┼────┼───────┼─────┼─────┤
│彰165支線公館村瓶頸路段道路改善工程 │89.06.08│　全富　│　巨逸、經唐　│　940000　│　990000　│
├──────────────────┼────┼────┼───────┼─────┼─────┤
│彰157支線公館村瓶頸路段道路改善工程 │89.06.15│　木山　│　營泰、伍益　│　956000　│　990000　│
├──────────────────┼────┼────┼───────┼─────┼─────┤
│彰158支線瓶頸路段道路改善工程　　　 │89.06.15│　伍益　│　尚品、營泰　│　962000　│　990000　│
├──────────────────┼────┼────┼───────┼─────┼─────┤
│彰159支線山腳村瓶頸路段道路改善工程 │89.06.15│　伍益　│　　 吉崧　　 │　939000　│　990000　│
├──────────────────┼────┼────┼───────┼─────┼─────┤
│彰160支線公館村瓶頸路段道路改善工程 │89.06.15│　總興　│　尚品、漢寶　│　942000　│　990000　│
├──────────────────┼────┼────┼───────┼─────┼─────┤
│彰161支線公館村瓶頸路段道路改善工程 │89.06.15│　總興　│　營泰、立益　│　948000　│　990000　│
├──────────────────┼────┼────┼───────┼─────┼─────┤
│彰162支線台西村瓶頸路段道路改善工程 │89.06.15│　名邑　│　經唐、巨逸　│　962000　│　990000　│
├──────────────────┼────┼────┼───────┼─────┼─────┤
│彰162支線公館村瓶頸路段道路改善工程 │89.06.15│　彰原　│　福崧、中勵　│　946000　│　990000　│
├──────────────────┼────┼────┼───────┼─────┼─────┤
│彰164支線上山村瓶頸路段道路改善工程 │89.06.15│　名邑　│　中勵、福崧　│　952000　│　990000　│
├──────────────────┼────┼────┼───────┼─────┼─────┤
│彰166支線潭墘村瓶頸路段道路改善工程 │89.06.15│　伸都　│　中勵、福崧　│　938000　│　990000　│
├──────────────────┼────┼────┼───────┼─────┼─────┤
│彰167支線潭墘村瓶頸路段道路改善工程 │89.06.15│　全富　│ 金聯合、川友 │　948000　│　990000　│
└──────────────────┴────┴────┴───────┴─────┴─────┘
附件二─三
彰化縣大城鄉公所辦理「大城鄉外西排水改善工程」等五十五項
工程委託設計招標統計表
┌──────────────────┬────┬────┬──────┬────┬──────────┐
│　　　　　 工程名稱　　　　　　　　 │開標日期│得標廠商│其他投標廠商│得標總價│備　　　　　　　 註 │
├──────────────────┼────┼────┼──────┼────┼──────────┤
│大城鄉外西排水改善等工程　　　　　　│89.06.21│　中森　│ 祥泰、亞辰 │　4.7％ │祥泰5.1％、亞辰4.9％│
└──────────────────┴────┴────┴──────┴────┴──────────┘
附件二─四
彰化縣大城鄉公所辦理「大城鄉外西排水改善工程」等五十五項
工程分析統計表
┌──────────────────┬────┬────┬───────┬─────┬─────┐
│　　　　　　工程名稱　　　　　　　　│發包日期│得標廠商│ 其他投標廠商 │ 得標價格 │ 底價價格 │
├──────────────────┼────┼────┼───────┼─────┼─────┤
│大城鄉外西排水改善工程　　　　　　　│89.07.27│　立松　│　百峻、大有　│　950000　│　990000　│
├──────────────────┼────┼────┼───────┼─────┼─────┤
│大城鄉濁水溪北東西向排水改善工程　　│89.07.27│　丸和　│　慶沅、百峻　│　932000　│　990000　│
├──────────────────┼────┼────┼───────┼─────┼─────┤
│大城鄉尤仕排水改善工程　　　　　　　│89.07.27│　中勵　│　啟記、全富　│　942000　│　990000　│
├──────────────────┼────┼────┼───────┼─────┼─────┤
│大城鄉魚寮排水改善工程　　　　　　　│89.07.27│　宏松　│　慶沅、千旺　│　946000　│　990000　│
├──────────────────┼────┼────┼───────┼─────┼─────┤
│大城鄉建山排水改善工程　　　　　　　│89.07.27│　金富　│　總興、金東　│　938000　│　990000　│
├──────────────────┼────┼────┼───────┼─────┼─────┤
│大城鄉姑寮排水改善工程　　　　　　　│89.07.27│　彰原　│　啟記、全富　│　952000　│　990000　│
├──────────────────┼────┼────┼───────┼─────┼─────┤
│大城鄉古山排水改善工程　　　　　　　│89.07.27│　立松　│　佑晟、益暉　│　948000　│　990000　│
├──────────────────┼────┼────┼───────┼─────┼─────┤
│大城鄉北三排水改善工程　　　　　　　│89.07.27│　名邑　│ 鎰伸、德仁　 │　948000　│　990000　│
├──────────────────┼────┼────┼───────┼─────┼─────┤
│大城鄉上富排水改善工程　　　　　　　│89.07.27│　經康　│　鎰伸、伸都　│　954000　│　990000　│
├──────────────────┼────┼────┼───────┼─────┼─────┤
│大城鄉上山排水支線改善工程　　　　　│89.07.27│　丸和　│　大有、千旺　│　952000　│　990000　│
├──────────────────┼────┼────┼───────┼─────┼─────┤
│大城鄉和寮排水改善工程　　　　　　　│89.07.28│　日元　│　　 泰穎　　 │　936000　│　990000　│
├──────────────────┼────┼────┼───────┼─────┼─────┤
│大城鄉頂山腳排水改善工程　　　　　　│89.07.28│　吉益　│ 金聯合、泓裕 │　956000　│　990000　│
├──────────────────┼────┼────┼───────┼─────┼─────┤
│大城鄉溝仔墘排水改善工程　　　　　　│89.07.28│　和益　│　泓裕、山富　│　932000　│　990000　│
├──────────────────┼────┼────┼───────┼─────┼─────┤
│大城鄉管仕厝排水改善工程　　　　　　│89.07.28│　和益　│　永傑、彰晨　│　952000　│　990000　│
├──────────────────┼────┼────┼───────┼─────┼─────┤
│大城鄉新光排水改善工程　　　　　　　│89.07.28│　吉益　│　彰晨、山富　│　948000　│　990000　│
├──────────────────┼────┼────┼───────┼─────┼─────┤
│大城鄉頂庄排水改善工程　　　　　　　│89.07.28│　上帆　│　　 日元　　 │　954000　│　990000　│
├──────────────────┼────┼────┼───────┼─────┼─────┤
│大城鄉潭墘排水改善工程　　　　　　　│89.07.28│　肇益　│　泓裕、德仁　│　946000　│　990000　│
├──────────────────┼────┼────┼───────┼─────┼─────┤
│大城鄉山腳排水改善工程　　　　　　　│89.08.01│　肇益　│ 金聯合、彰晨 │　932000　│　985000　│
├──────────────────┼────┼────┼───────┼─────┼─────┤
│大城鄉○○段排水改善工程　　　　　　│89.08.01│　伸都　│　中勵、永傑　│　937000　│　990000　│
├──────────────────┼────┼────┼───────┼─────┼─────┤
│大城鄉○○路排水改善工程　　　　　　│89.08.01│　彰原　│ 金東、金聯合 │　943000　│　990000　│
├──────────────────┼────┼────┼───────┼─────┼─────┤
│大城鄉三塊厝排水改善工程　　　　　　│89.08.01│　駿泰　│　經唐、永傑　│　954000　│　990000　│
├──────────────────┼────┼────┼───────┼─────┼─────┤
│大城鄉豐美排水支線改善工程　　　　　│89.08.01│　中勵　│　經唐、金東　│　947000　│　990000　│
├──────────────────┼────┼────┼───────┼─────┼─────┤
│大城鄉頂山腳排水支線改善工程　　　　│89.08.01│　肇益　│ 金聯合、德仁 │　938000　│　990000　│
├──────────────────┼────┼────┼───────┼─────┼─────┤
│大城鄉北二排水改善工程　　　　　　　│89.08.01│　和益　│　啟記、正光　│　948000　│　985000　│
├──────────────────┼────┼────┼───────┼─────┼─────┤
│大城鄉下山排水支線改善工程　　　　　│89.08.01│　吉益　│　永傑、啟記　│　952000　│　990000　│
├──────────────────┼────┼────┼───────┼─────┼─────┤
│大城鄉尤仕排水支線改善工程　　　　　│89.08.01│　和益　│　正光、德仁　│　955000　│　990000　│
├──────────────────┼────┼────┼───────┼─────┼─────┤
│大城鄉豐美排水改善工程　　　　　　　│89.08.01│　中勵　│　名邑、新發　│　952000　│　990000　│
├──────────────────┼────┼────┼───────┼─────┼─────┤
│大城鄉東港排水改善工程　　　　　　　│89.08.02│　日元　│　居易、權洋　│　942000　│　990000　│
├──────────────────┼────┼────┼───────┼─────┼─────┤
│大城鄉東港排水改善工程　　　　　　　│89.08.02│　日元　│　居易、權洋　│　942000　│　990000　│
├──────────────────┼────┼────┼───────┼─────┼─────┤
│大城鄉西城排水改善工程　　　　　　　│89.08.02│　萬伯　│　佳陽、皇寶　│　938000　│　990000　│
├──────────────────┼────┼────┼───────┼─────┼─────┤
│大城鄉民生排水改善工程　　　　　　　│89.08.02│　萬伯　│　權洋、明生　│　952000　│　990000　│
├──────────────────┼────┼────┼───────┼─────┼─────┤
│大城鄉外西排水支線改善工程　　　　　│89.08.02│　伸都　│　駿泰、鎰伸　│　934000　│　990000　│
├──────────────────┼────┼────┼───────┼─────┼─────┤
│大城鄉下海墘排水台西段改善工程　　　│89.08.02│　上帆　│　明生、亞詮　│　955000　│　985000　│
├──────────────────┼────┼────┼───────┼─────┼─────┤
│大城鄉東城排水改善工程　　　　　　　│89.08.02│　經唐　│ 永傑、新發順 │　936000　│　990000　│
├──────────────────┼────┼────┼───────┼─────┼─────┤
│大城鄉豐東排水改善工程　　　　　　　│89.08.02│　彰原　│ 新發順、鎰伸 │　936000　│　990000　│
├──────────────────┼────┼────┼───────┼─────┼─────┤
│大城鄉豐北排水改善工程　　　　　　　│89.08.02│　駿泰　│　名邑、總興　│　943000　│　985000　│
├──────────────────┼────┼────┼───────┼─────┼─────┤
│大城鄉菜寮排水改善工程　　　　　　　│89.08.02│　權洋　│　恒億、皇寶　│　938000　│　990000　│
├──────────────────┼────┼────┼───────┼─────┼─────┤
│大城鄉三豐排水改善工程　　　　　　　│89.08.03│　彰原　│　中勵、總興　│　938000　│　990000　│
├──────────────────┼────┼────┼───────┼─────┼─────┤
│大城鄉台西排水改善工程　　　　　　　│89.08.03│　日元　│　佳陽、恒億　│　940000　│　970000　│
├──────────────────┼────┼────┼───────┼─────┼─────┤
│大城鄉三林排水改善工程　　　　　　　│89.08.03│　居易　│　佳陽、明生　│　946000　│　980000　│
├──────────────────┼────┼────┼───────┼─────┼─────┤
│大城鄉山寮排水改善工程　　　　　　　│89.08.03│　駿泰　│　永傑、名邑　│　954000　│　990000　│
├──────────────────┼────┼────┼───────┼─────┼─────┤
│大城鄉上豐排水改善工程　　　　　　　│89.08.03│　經唐　│　德仁、總興　│　940000　│　990000　│
├──────────────────┼────┼────┼───────┼─────┼─────┤
│大城鄉青埔排水改善工程　　　　　　　│89.08.03│　伸都　│ 金東、新發順 │　948000　│　990000　│
├──────────────────┼────┼────┼───────┼─────┼─────┤
│大城鄉過湖排水改善工程　　　　　　　│89.08.03│　全富　│ 鎰伸、金聯合 │　944000　│　990000　│
├──────────────────┼────┼────┼───────┼─────┼─────┤
│大城鄉公館排水支線改善工程　　　　　│89.08.03│　上帆　│　泓裕、恒億　│　956000　│　990000　│
├──────────────────┼────┼────┼───────┼─────┼─────┤
│大城鄉豐西排水支線改善工程　　　　　│89.08.03│　萬伯　│ 順寶行、佑忠 │　952000　│　990000　│
├──────────────────┼────┼────┼───────┼─────┼─────┤
│大城鄉大城排水改善工程　　　　　　　│89.08.03│　佳陽　│　泓裕、亞詮　│　940000　│　990000　│
├──────────────────┼────┼────┼───────┼─────┼─────┤
│大城鄉三圳排水改善工程　　　　　　　│89.08.04│　佑新　│　金東、吉崧　│　946000　│　990000　│
├──────────────────┼────┼────┼───────┼─────┼─────┤
│大城鄉大區排水改善工程　　　　　　　│89.08.04│　佑新　│　總興、金東　│　942000　│　980000　│
├──────────────────┼────┼────┼───────┼─────┼─────┤
│大城鄉上興排水改善工程　　　　　　　│89.08.04│　伍益　│　吉崧、德森　│　936000　│　990000　│
├──────────────────┼────┼────┼───────┼─────┼─────┤
│大城鄉永光排水改善工程　　　　　　　│89.08.04│　伍益　│　總興、木山　│　954000　│　990000　│
├──────────────────┼────┼────┼───────┼─────┼─────┤
│大城鄉尤厝排水改善工程　　　　　　　│89.08.04│　佑新　│　德森、木山　│　940000　│　985000　│
├──────────────────┼────┼────┼───────┼─────┼─────┤
│大城鄉下海墘排水改善工程　　　　　　│89.08.09│　日元　│　久大、明生　│　936000　│　990000　│
├──────────────────┼────┼────┼───────┼─────┼─────┤
│大城鄉菜寮排水支線改善工程　　　　　│89.08.09│　上帆　│　亞詮、日元　│　948000　│　990000　│
├──────────────────┼────┼────┼───────┼─────┼─────┤
│大城鄉西港排水楓港段改善工程　　　　│89.08.09│　居易　│　萬伯、皇寶　│　950000　│　990000　│
└──────────────────┴────┴────┴───────┴─────┴─────┘
附件三─一
彰化縣芳苑鄉公所辦理「海尾二排排水改善工程」等二十九項工
程分析統計表
┌──────────────────┬────┬────┬───────┬─────┬─────┬──────┐
│　　　　　 工程名稱　　　　　　　　 │開標日期│得標廠商│ 其他投標廠商 │ 得標金額 │ 底價金額 │　保證廠商　│
├──────────────────┼────┼────┼───────┼─────┼─────┼──────┤
│山寮排水改善工程　　　　　　　　　　│89.05.01│　國寶　│　全富、啟記　│　840000　│　882000　│ 金東、川友 │
├──────────────────┼────┼────┼───────┼─────┼─────┼──────┤
│王功排水改善工程　　　　　　　　　　│89.05.01│　國寶　│　豐田、敬華　│　849000　│　890000　│ 金東、川友 │
├──────────────────┼────┼────┼───────┼─────┼─────┼──────┤
│埤腳排水改善工程　　　　　　　　　　│89.05.01│ 金聯合 │　權洋、川友　│　835000　│　890000　│ 泓裕、宜久 │
├──────────────────┼────┼────┼───────┼─────┼─────┼──────┤
│大同排水改善工程　　　　　　　　　　│89.05.01│　豐田　│　　 福崧　　 │　840000　│　890000　│金聯合、富彥│
├──────────────────┼────┼────┼───────┼─────┼─────┼──────┤
│路上大排排水改善工程　　　　　　　　│89.05.01│　泓裕　│　宜久、金東　│　840000　│　890000　│金聯合、啟記│
├──────────────────┼────┼────┼───────┼─────┼─────┼──────┤
│永興排水改善工程　　　　　　　　　　│89.05.01│　正吉　│　立益、金東　│　839000　│　890000　│ 長億、木山 │
├──────────────────┼────┼────┼───────┼─────┼─────┼──────┤
│復興排水改善工程　　　　　　　　　　│89.05.02│　聖益　│　德森、詠泰　│　380000　│　390000　│ 立益、木山 │
├──────────────────┼────┼────┼───────┼─────┼─────┼──────┤
│十三戶三排排水改善工程　　　　　　　│89.05.02│　聖益　│　正松、肇益　│　850000　│　890000　│ 立益、木山 │
├──────────────────┼────┼────┼───────┼─────┼─────┼──────┤
│八洲排水改善工程　　　　　　　　　　│89.05.02│　伍益　│　佑新、居易　│　840000　│　890000　│ 金東、木山 │
├──────────────────┼────┼────┼───────┼─────┼─────┼──────┤
│十三戶一排排水改善工程　　　　　　　│89.05.02│　伍益　│ 國寶、億隆霖 │　850000　│　900000　│ 金東、木山 │
├──────────────────┼────┼────┼───────┼─────┼─────┼──────┤
│成美排水改善工程　　　　　　　　　　│89.05.02│　立益　│　宏松、政統　│　840000　│　890000　│ 尚品、金東 │
├──────────────────┼────┼────┼───────┼─────┼─────┼──────┤
│萬興排水支線排水改善工程　　　　　　│89.05.02│　總興　│　匯鴻、景瀚　│　840000　│　890000　│ 金東、漢寶 │
├──────────────────┼────┼────┼───────┼─────┼─────┼──────┤
│海尾一排排水改善工程　　　　　　　　│89.05.02│　總興　│　彰茂、詠泰　│　840000　│　880000　│ 金東、漢寶 │
├──────────────────┼────┼────┼───────┼─────┼─────┼──────┤
│新寶排水改善工程　　　　　　　　　　│89.05.02│　吉崧　│　正松、泓裕　│　850000　│　880000　│ 總興、佑新 │
├──────────────────┼────┼────┼───────┼─────┼─────┼──────┤
│十戶排水改善工程　　　　　　　　　　│89.05.02│　尚品　│ 正吉、金聯合 │　830000　│　890000　│ 漢寶、總興 │
├──────────────────┼────┼────┼───────┼─────┼─────┼──────┤
│八洲排水支線改善工程　　　　　　　　│89.05.02│　漢寶　│　立松、悟禪　│　840000　│　890000　│ 吉崧、佑新 │
├──────────────────┼────┼────┼───────┼─────┼─────┼──────┤
│海尾二排排水改善工程　　　　　　　　│89.05.02│　木山　│　丸和、順榮　│　840000　│　880000　│ 佑新、伍益 │
├──────────────────┼────┼────┼───────┼─────┼─────┼──────┤
│崙腳寮排水改善工程　　　　　　　　　│89.05.05│　伍益　│　龍贏、宏松　│　840000　│　890000　│ 佑新、木山 │
├──────────────────┼────┼────┼───────┼─────┼─────┼──────┤
│萬興排水改善工程　　　　　　　　　　│89.05.05│　伍益　│　正吉、泓裕　│　830000　│　890000　│ 佑新、木山 │
├──────────────────┼────┼────┼───────┼─────┼─────┼──────┤
│十三戶二排排水改善工程　　　　　　　│89.05.05│　伍益　│　丸和、營泰　│　850000　│　890000　│ 佑新、木山 │
├──────────────────┼────┼────┼───────┼─────┼─────┼──────┤
│草湖排水改善工程　　　　　　　　　　│89.05.05│　立益　│　漢寶、正吉　│　850000　│　890000　│ 聖益、吉崧 │
├──────────────────┼────┼────┼───────┼─────┼─────┼──────┤
│舊趙甲支線排水改善工程　　　　　　　│89.05.05│　尚品　│ 億隆霖、肇益 │　840000　│　890000　│ 金東、總興 │
├──────────────────┼────┼────┼───────┼─────┼─────┼──────┤
│復興排水支線改善工程　　　　　　　　│89.05.05│　漢寶　│　正吉、立松　│　830000　│　890000　│ 金東、佑新 │
├──────────────────┼────┼────┼───────┼─────┼─────┼──────┤
│後港溪排水改善工程　　　　　　　　　│89.05.05│　木山　│　　 立益　　 │　830000　│　880000　│ 吉崧、尚品 │
├──────────────────┼────┼────┼───────┼─────┼─────┼──────┤
│沙山溪排水改善工程　　　　　　　　　│89.05.05│　木山　│　德森、金東　│　840000　│　880000　│ 吉崧、尚品 │
├──────────────────┼────┼────┼───────┼─────┼─────┼──────┤
│成美幹線排水改善工程　　　　　　　　│89.05.05│　吉崧　│　彰茂、國寶　│　830000　│　880000　│ 聖益、木山 │
├──────────────────┼────┼────┼───────┼─────┼─────┼──────┤
│舊趙甲排水改善工程　　　　　　　　　│89.05.05│　佑新　│　營泰、鴻陞　│　850000　│　890000　│ 木山、尚品 │
├──────────────────┼────┼────┼───────┼─────┼─────┼──────┤
│國光排水改善工程　　　　　　　　　　│89.05.05│　詠泰　│ 德森、金聯合 │　850000　│　890000　│ 漢寶、總興 │
├──────────────────┼────┼────┼───────┼─────┼─────┼──────┤
│火炎溝排水改善工程　　　　　　　　　│89.05.05│　詠泰　│　金東、丸宜　│　840000　│　890000　│ 漢寶、總興 │
└──────────────────┴────┴────┴───────┴─────┴─────┴──────┘
附件三─二
彰化縣芳苑鄉公所辦理「第二牛車橋災修工程」招標分析統計表
┌──────────────────┬────┬────┬────────┬────┬────┬───┐
│　　　　　 工程名稱　　　　　　　　 │開標日期│得標廠商│　 其他投標廠商 │得標金額│底價金額│備　註│
├──────────────────┼────┼────┼────────┼────┼────┼───┤
│第二牛車橋災修工程　　　　　　　　　│89.02.03│　聖益　│營泰、立益、吉崧│00000000│00000000│　　　│
└──────────────────┴────┴────┴────────┴────┴────┴───┘
附件四─一
彰化縣田尾鄉公所辦理「彰八三線道路改善工程」等七項工程分
析統計表
┌──────────────────┬────┬────┬───────┬─────┬─────┬──────┬────────┐
│　　　　　 工程名稱　　　　　　　　 │開標日期│得標廠商│ 其他投標廠商 │ 得標金額 │ 底價金額 │　保證廠商　│停工申請收文日期│
├──────────────────┼────┼────┼───────┼─────┼─────┼──────┼────────┤
│彰83線道路改善工程　　　　　　　　　│88.06.03│　吉崧　│　尚品、金東　│ 0000000　│ 0000000　│ 立益、聖益 │88.08.16(7502)　│
├──────────────────┼────┼────┼───────┼─────┼─────┼──────┼────────┤
│彰87之1線道路改善工程　　　　　　　 │88.06.03│　長成　│　吉崧、金東　│ 0000000　│ 0000000　│ 聖益、木山 │88.08.16(7503)　│
├──────────────────┼────┼────┼───────┼─────┼─────┼──────┼────────┤
│彰89之1線道路改善工程　　　　　　　 │88.06.03│　尚品　│　聖益、木山　│ 0000000　│ 0000000　│ 立益、長成 │88.08.16(7504)　│
├──────────────────┼────┼────┼───────┼─────┼─────┼──────┼────────┤
│彰153之1線道路改善工程　　　　　　　│88.06.03│　聖益　│　吉崧、長成　│ 0000000　│ 0000000　│ 立益、金東 │88.08.16(7505)　│
├──────────────────┼────┼────┼───────┼─────┼─────┼──────┼────────┤
│彰141之1線道路改善工程　　　　　　　│88.06.03│　聖益　│　木山、長成　│ 0000000　│ 0000000　│ 立益、吉崧 │88.08.16(7506)　│
├──────────────────┼────┼────┼───────┼─────┼─────┼──────┼────────┤
│彰146之1線道路改善工程　　　　　　　│88.06.03│　金東　│　聖益、吉崧　│ 0000000　│ 0000000　│ 木山、長成 │88.08.16(7507)　│
├──────────────────┼────┼────┼───────┼─────┼─────┼──────┼────────┤
│彰141線道路改善工程　　　　　　　　 │88.06.03│　木山　│　吉崧、金東　│ 0000000　│ 0000000　│ 聖益、立益 │88.08.16(7509)　│
└──────────────────┴────┴────┴───────┴─────┴─────┴──────┴────────┘
附件四─二
彰化縣田尾鄉公所辦理「海豐村排水改善工程」等二十項工程分
析統計表
┌──────────────────┬────┬────┬───────┬─────┬─────┬──────┐
│　　　　　 工程名稱　　　　　　　　 │開標日期│得標廠商│ 其他投標廠商 │ 得標金額 │ 底價金額 │　保證廠商　│
├──────────────────┼────┼────┼───────┼─────┼─────┼──────┤
│新厝村排水改善工程　　　　　　　　　│89.06.30│　聖益　│　總興、吉崧　│　900000　│　950000　│ 木山、尚品 │
├──────────────────┼────┼────┼───────┼─────┼─────┼──────┤
│福田村排水改善工程　　　　　　　　　│89.06.30│　聖益　│　尚品、漢寶　│　900000　│　950000　│ 木山、總興 │
├──────────────────┼────┼────┼───────┼─────┼─────┼──────┤
│仁里村排水改善工程　　　　　　　　　│89.06.30│　聖益　│　佑新、木山　│　910000　│　960000　│ 吉崧、金東 │
├──────────────────┼────┼────┼───────┼─────┼─────┼──────┤
│海豐村排水改善工程　　　　　　　　　│89.06.30│　伍益　│　吉崧、漢寶　│　890000　│　950000　│ 雄發、富彥 │
├──────────────────┼────┼────┼───────┼─────┼─────┼──────┤
│南鎮村排水改善工程　　　　　　　　　│89.06.30│　伍益　│　尚品、木山　│　880000　│　930000　│　　　　　　│
├──────────────────┼────┼────┼───────┼─────┼─────┼──────┤
│北鎮村排水改善工程　　　　　　　　　│89.06.30│　總興　│　立益、佑新　│　850000　│　890000　│ 金東、尚品 │
├──────────────────┼────┼────┼───────┼─────┼─────┼──────┤
│田尾村排水改善工程　　　　　　　　　│89.07.13│　聖益　│　吉崧、尚品　│　893000　│　945000　│ 裕新、協立 │
├──────────────────┼────┼────┼───────┼─────┼─────┼──────┤
│北曾村排水改善工程　　　　　　　　　│89.07.13│　伍益　│　木山、吉崧　│　880000　│　930000　│　　　　　　│
├──────────────────┼────┼────┼───────┼─────┼─────┼──────┤
│新生村排水改善工程　　　　　　　　　│89.07.13│　立益　│　金東、尚品　│　826000　│　870000　│ 木山、總興 │
├──────────────────┼────┼────┼───────┼─────┼─────┼──────┤
│饒平村排水改善工程　　　　　　　　　│89.07.13│　總興　│　立益、詠泰　│　890000　│　950000　│ 立益、尚品 │
├──────────────────┼────┼────┼───────┼─────┼─────┼──────┤
│正義村排水改善工程　　　　　　　　　│89.07.13│　佑新　│　總興、木山　│　850000　│　860000　│ 日元、肇益 │
├──────────────────┼────┼────┼───────┼─────┼─────┼──────┤
│陸豐村排水改善工程　　　　　　　　　│89.07.13│　金東　│　立益、佑新　│　840000　│　890000　│ 木山、尚品 │
├──────────────────┼────┼────┼───────┼─────┼─────┼──────┤
│打簾村排水改善工程　　　　　　　　　│89.07.13│　金東　│　吉崧、漢寶　│　860000　│　910000　│ 立益、尚品 │
├──────────────────┼────┼────┼───────┼─────┼─────┼──────┤
│南曾村排水改善工程　　　　　　　　　│89.07.25│　聖益　│　詠泰、佑新　│　893000　│　940000　│ 裕新、協立 │
├──────────────────┼────┼────┼───────┼─────┼─────┼──────┤
│溪頂村排水改善工程　　　　　　　　　│89.07.25│　伍益　│　佑新、金東　│　903000　│　950000　│ 雄發、富彥 │
├──────────────────┼────┼────┼───────┼─────┼─────┼──────┤
│新興村排水改善工程　　　　　　　　　│89.07.25│　伍益　│　金東、總興　│　884000　│　930000　│　　　　　　│
├──────────────────┼────┼────┼───────┼─────┼─────┼──────┤
│豐田村排水改善工程　　　　　　　　　│89.07.25│　總興　│　詠泰、聖益　│　885000　│　930000　│ 金東、尚品 │
├──────────────────┼────┼────┼───────┼─────┼─────┼──────┤
│柳鳳村排水改善工程　　　　　　　　　│89.07.25│　佑新　│　金東、詠泰　│　903000　│　950000　│ 日元、肇益 │
├──────────────────┼────┼────┼───────┼─────┼─────┼──────┤
│睦宜村排水改善工程　　　　　　　　　│89.07.25│　金東　│　立益、佑新　│　913000　│　960000　│　　　　　　│
├──────────────────┼────┼────┼───────┼─────┼─────┼──────┤
│溪畔村排水改善工程　　　　　　　　　│89.07.26│　伍益　│　木山、吉崧　│　808000　│　850000　│ 雄發、富彥 │
└──────────────────┴────┴────┴───────┴─────┴─────┴──────┘